【裁判字號】    98,上重訴,47
【裁判日期】    991027
【裁判案由】    違反銀行法等
【裁判全文】
臺灣高等法院刑事判決                98年度上重訴字第47號
上  訴  人  臺灣士林地方法院檢察署檢察官
上  訴  人
即  被  告  未○○
            丁○○
上  二  人
選任辯護人  舒建中律師
            連兆宗律師
上  訴  人
即  被  告  Ｄ○○
                    國民
義務辯護人  鄭聯芳律師
上  訴  人
即  被  告  丙○
                    國民
            甲○○
                    國民
上  二  人
義務辯護人  鄭文玲律師
上  訴  人
即  被  告  Ｃ○○
                    國民
            Ｌ○○
                    國民
            陳春霖即玄○○
                    國民
                    樓
上  三  人
義務辯護人  許華雄律師
上  訴  人
即  被  告  辰○○
                    國民
選任辯護人  鐘登科律師
被      告  酉○○
                    國民
被      告  Ｉ○○
                    國民
                    號
            Ｆ○○
                    國民
上  二  人
指定辯護人  鄭聯芳律師
被      告  申○○
                    國民
            宙○○
                    國民
上  二  人
選任辯護人  余西鈞律師
被      告  午○○
                    國民
            地○○
                    國民
            天○○
                    國民
            Ｓ○○
                    國民
            辛○○
                    國民
            謝長紘即Ｎ○○
                    國民
上  六  人
指定辯護人  許華雄律師
被      告  Ｒ○○
                    國民
指定辯護人  鄭聯芳律師
被      告  癸○○
                    國民
            戌○○
                    國民
            黃○○
                    國民
                    2
            Ａ○○
                    國民
            Ｇ○○
                    國民
            Ｈ○○
                    國民
            卯○○即施玟伶
                    國民
上  七  人
指定辯護人  吳麗雲律師
上列上訴人因被告違反銀行法等案件，不服臺灣士林地方法院97
年度金重訴字第3號、97年度金訴字第11號，中華民國98年5月14
日第一審判決（起訴案號：臺灣士林地方法院檢察署97年度偵字
第6641、6702、6824、6912、6982、8343、8396、8397、8398、
8654、8655、9204、9205、9207號，追加起訴案號：臺灣士林地
方法院檢察署97年度偵字第11125號，移送併辦案號：臺灣士林
地方法院檢察署97年度偵字9575、9917號），提起上訴，本院判
決如下：
  主  文
原判決關於一未○○、丁○○行使偽造私文書部分；二Ｉ○○、
申○○、Ｆ○○、宙○○、丙○、午○○、Ｒ○○、癸○○、戌
○○、黃○○、Ａ○○、Ｇ○○、Ｈ○○、施玟伶、洪菁縛、地
○○、天○○、Ｓ○○、辛○○、謝長紘、Ｌ○○、陳春霖、甲○○違反銀行法部分；暨未○○、丁○○、Ｉ○○執行刑部分均
撤銷。
未○○共同行使偽造私文書，足以生損害於公眾及他人，處有期
徒刑壹年陸月，扣案如附表甲所示之物，均沒收。
丁○○共同行使偽造私文書，足以生損害於公眾及他人，處有期
徒刑壹年，扣案如附表甲所示之物，均沒收。
Ｉ○○共同違反非銀行不得經營收受存款業務之規定，其犯罪所
得達新臺幣壹億元以上，處有期徒刑參年陸月，扣案附表Ｏ編號
22所示銀行帳戶內存款新臺幣貳佰肆拾柒元發還附表Ａ、Ｃ、Ｇ
所示被害人；附表Ｏ編號4所示銀行帳戶內存款新臺幣肆佰伍拾
捌元發還附表Ｈ、Ｊ所示被害人；附表Ｏ編號18所示銀行帳戶內
存款新臺幣陸拾陸元發還附表Ｉ所示被害人；附表Ｏ編號10所示
銀行帳戶內存款新臺幣壹萬柒仟捌佰貳拾元發還附表Ｍ所示被害
人；附表Ｏ編號14所示銀行帳戶內存款新臺幣柒拾陸元、附表Ｏ
編號21所示銀行帳戶內存款新臺幣壹佰陸拾參元，均發還附表Ｋ
所示被害人。附表乙編號一、二、四、五、六、七、八所示扣案
物品，均沒收。
申○○共同違反非銀行不得經營收受存款業務之規定，其犯罪所
得達新臺幣壹億元以上，處有期徒刑貳年，緩刑伍年，於緩刑期
內付保護管束，並應於壹年內向公庫支付新臺幣肆拾萬元。扣案
附表Ｏ編號22所示銀行帳戶內存款新臺幣貳佰肆拾柒元發還附表
Ｃ所示被害人；附表Ｏ編號10所示銀行帳戶內存款新臺幣壹萬柒
仟捌佰貳拾元發還附表Ｍ所示被害人；附表Ｏ編號14所示銀行帳
戶內存款新臺幣柒拾陸元、附表Ｏ編號21所示銀行帳戶內存款新
臺幣壹佰陸拾參元，均發還附表Ｋ所示被害人。附表乙編號一、
二、四、八所示扣案物品，均沒收。
Ｆ○○共同違反非銀行不得經營收受存款業務之規定，處有期徒
刑玖月，緩刑貳年。於緩刑期內付保護管束，並應一於貳年內向
公庫支付新臺幣壹拾萬元；二向檢察官指定之政府機關、政府機
構、行政法人、社區或其他符合公益目的之機構或團體，提供壹
佰小時之義務勞務。附表乙編號三所示扣案物品，均沒收。
宙○○共同違反非銀行不得經營收受存款業務之規定，其犯罪所
得達新臺幣壹億元以上，處有期徒刑貳年，緩刑伍年，於緩刑期
內付保護管束，並應於壹年內向公庫支付新臺幣肆拾萬元。扣案
附表Ｏ編號22所示銀行帳戶內存款新臺幣貳佰肆拾柒元發還附表
Ａ所示被害人；附表Ｏ編號14所示銀行帳戶內存款新臺幣柒拾陸
元、附表Ｏ編號21所示銀行帳戶內存款新臺幣壹佰陸拾參元，均
發還附表Ｋ所示被害人。附表乙編號一至四、八所示扣案物品，
均沒收。
丙○共同違反非銀行不得經營收受存款業務之規定，處有期徒刑
貳年，緩刑伍年，於緩刑期內付保護管束，並應於壹年內向公庫
支付新臺幣肆拾萬元。扣案附表Ｏ編號22所示銀行帳戶內存款新
臺幣貳佰肆拾柒元發還附表Ａ所示被害人；附表Ｏ編號10所示銀
行帳戶內存款新臺幣壹萬柒仟捌佰貳拾元發還附表Ｍ所示被害人
；附表Ｏ編號14所示銀行帳戶內存款新臺幣柒拾陸元、附表Ｏ編
號21所示銀行帳戶內存款新臺幣壹佰陸拾參元，均發還附表Ｋ所
示被害人。附表乙編號一至三所示扣案物品，均沒收。
午○○共同違反非銀行不得經營收受存款業務之規定，其犯罪所
得達新臺幣壹億元以上，處有期徒刑貳年，緩刑伍年，於緩刑期
內付保護管束，並應於壹年內向公庫支付新臺幣肆拾萬元。扣案
附表Ｏ編號22所示銀行帳戶內存款新臺幣貳佰肆拾柒元發還附表
Ａ、Ｃ、Ｇ所示被害人。附表乙編號一、二、四、八所示扣案物
品，均沒收。
Ｒ○○共同違反非銀行不得經營收受存款業務之規定，其犯罪所
得達新臺幣壹億元以上，處有期徒刑貳年，緩刑伍年，於緩刑期
內付保護管束，並應於壹年內向公庫支付新臺幣肆拾萬元。扣案
附表Ｏ編號22所示銀行帳戶內存款新臺幣貳佰肆拾柒元發還附表
Ｃ、Ｇ所示被害人。附表乙編號一、二、四、八所示扣案物品，
均沒收。
癸○○共同違反非銀行不得經營收受存款業務之規定，其犯罪所
得達新臺幣壹億元以上，處有期徒刑貳年，緩刑伍年，於緩刑期
內付保護管束，並應於壹年內向公庫支付新臺幣肆拾萬元。扣案
附表Ｏ編號22所示銀行帳戶內存款新臺幣貳佰肆拾柒元發還附表
Ｃ、Ｇ所示被害人。附表乙編號一、二、四、八所示扣案物品，
均沒收。
戌○○共同違反非銀行不得經營收受存款業務之規定，其犯罪所
得達新臺幣壹億元以上，處有期徒刑貳年，緩刑伍年，於緩刑期
內付保護管束，並應於壹年內向公庫支付新臺幣肆拾萬元。扣案
附表Ｏ編號22所示銀行帳戶內存款新臺幣貳佰肆拾柒元發還附表
Ｃ、Ｇ所示被害人；附表Ｏ編號14所示銀行帳戶內存款新臺幣柒
拾陸元、附表Ｏ編號21所示銀行帳戶內存款新臺幣壹佰陸拾參元
，均發還附表Ｋ所示被害人。附表乙編號一、二、四、八所示扣
案物品，均沒收。
黃○○共同違反非銀行不得經營收受存款業務之規定，其犯罪所
得達新臺幣壹億元以上，處有期徒刑貳年，緩刑伍年，於緩刑期
內付保護管束，並應於壹年內向公庫支付新臺幣肆拾萬元。扣案
附表Ｏ編號22所示銀行帳戶內存款新臺幣貳佰肆拾柒元發還附表
Ｃ、Ｇ所示被害人。附表乙編號一、二、四、八所示扣案物品，
均沒收。
Ａ○○共同違反非銀行不得經營收受存款業務之規定，其犯罪所
得達新臺幣壹億元以上，處有期徒刑貳年，緩刑伍年，於緩刑期
內付保護管束，並應一於貳年內向公庫支付新臺幣參拾萬元；二
向檢察官指定之政府機關、政府機構、行政法人、社區或其他符
合公益目的之機構或團體，提供貳佰小時之義務勞務。扣案附表
Ｏ編號22所示銀行帳戶內存款新臺幣貳佰肆拾柒元發還附表Ｇ所
示被害人。附表乙編號一、二、四、八所示扣案物品，均沒收。
Ｇ○○共同違反非銀行不得經營收受存款業務之規定，其犯罪所
得達新臺幣壹億元以上，處有期徒刑貳年，緩刑伍年，於緩刑期
內付保護管束，並應一於貳年內向公庫支付新臺幣參拾萬元；二
向檢察官指定之政府機關、政府機構、行政法人、社區或其他符
合公益目的之機構或團體，提供貳佰小時之義務勞務。扣案附表
Ｏ編號22所示銀行帳戶內存款新臺幣貳佰肆拾柒元發還附表Ｇ所
示被害人；附表Ｏ編號14所示銀行帳戶內存款新臺幣柒拾陸元、
附表Ｏ編號21所示銀行帳戶內存款新臺幣壹佰陸拾參元，均發還
附表Ｋ所示被害人。附表乙編號一、二、四、八所示扣案物品，
均沒收。
Ｈ○○共同違反非銀行不得經營收受存款業務之規定，其犯罪所
得達新臺幣壹億元以上，處有期徒刑貳年，緩刑伍年，於緩刑期
內付保護管束，並應一於貳年內向公庫支付新臺幣參拾萬元；二
向檢察官指定之政府機關、政府機構、行政法人、社區或其他符
合公益目的之機構或團體，提供貳佰小時之義務勞務。扣案附表
Ｏ編號22所示銀行帳戶內存款新臺幣貳佰肆拾柒元發還附表Ｇ所
示被害人；附表Ｏ編號14所示銀行帳戶內存款新臺幣柒拾陸元、
附表Ｏ編號21所示銀行帳戶內存款新臺幣壹佰陸拾參元，均發還
附表Ｋ所示被害人。附表乙編號一、二、四、八所示扣案物品，
均沒收。
施玟伶共同違反非銀行不得經營收受存款業務之規定，其犯罪所
得達新臺幣壹億元以上，處有期徒刑貳年，緩刑伍年，於緩刑期
內付保護管束，並應一於貳年內向公庫支付新臺幣參拾萬元；二
向檢察官指定之政府機關、政府機構、行政法人、社區或其他符
合公益目的之機構或團體，提供貳佰小時之義務勞務。扣案附表
Ｏ編號22所示銀行帳戶內存款新臺幣貳佰肆拾柒元發還附表Ｇ所
示被害人；附表Ｏ編號14所示銀行帳戶內存款新臺幣柒拾陸元、
附表Ｏ編號21所示銀行帳戶內存款新臺幣壹佰陸拾參元，均發還
附表Ｋ所示被害人。附表乙編號一、二、四、八所示扣案物品，
均沒收。
辰○○共同違反非銀行不得經營收受存款業務之規定，其犯罪所
得達新臺幣壹億元以上，處有期徒刑壹年拾月，緩刑肆年，於緩
刑期內付保護管束，並應於壹年內向公庫支付新臺幣參拾伍萬元
。扣案附表Ｏ編號22所示銀行帳戶內存款新臺幣貳佰肆拾柒元發
還附表Ｇ所示被害人；附表Ｏ編號14所示銀行帳戶內存款新臺幣
柒拾陸元、附表Ｏ編號21所示銀行帳戶內存款新臺幣壹佰陸拾參
元，均發還附表Ｋ所示被害人。附表乙編號一、二、四、八所示
扣案物品，均沒收。
地○○共同違反非銀行不得經營收受存款業務之規定，其犯罪所
得達新臺幣壹億元以上，處有期徒刑貳年，緩刑伍年，於緩刑期
內付保護管束，並應於壹年內向公庫支付新臺幣肆拾萬元。扣案
附表Ｏ編號22所示銀行帳戶內存款新臺幣貳佰肆拾柒元發還附表
Ｇ所示被害人；附表Ｏ編號14所示銀行帳戶內存款新臺幣柒拾陸
元、附表Ｏ編號21所示銀行帳戶內存款新臺幣壹佰陸拾參元，均
發還附表Ｋ所示被害人。附表乙編號一、二、四、八所示扣案物
品，均沒收。
天○○共同違反非銀行不得經營收受存款業務之規定，其犯罪所
得達新臺幣壹億元以上，處有期徒刑貳年，緩刑伍年，於緩刑期
內付保護管束，並應於壹年內向公庫支付新臺幣肆拾萬元。扣案
附表Ｏ編號22所示銀行帳戶內存款新臺幣貳佰肆拾柒元發還附表
Ｇ所示被害人；附表Ｏ編號14所示銀行帳戶內存款新臺幣柒拾陸
元、附表Ｏ編號21所示銀行帳戶內存款新臺幣壹佰陸拾參元，均
發還附表Ｋ所示被害人。附表乙編號一、二、四、八所示扣案物
品，均沒收。
Ｓ○○共同違反非銀行不得經營收受存款業務之規定，其犯罪所
得達新臺幣壹億元以上，處有期徒刑貳年，緩刑伍年，於緩刑期
內付保護管束，並應於壹年內向公庫支付新臺幣肆拾萬元。扣案
附表Ｏ編號22所示銀行帳戶內存款新臺幣貳佰肆拾柒元發還附表
Ｇ所示被害人；附表Ｏ編號14所示銀行帳戶內存款新臺幣柒拾陸
元、附表Ｏ編號21所示銀行帳戶內存款新臺幣壹佰陸拾參元，均
發還附表Ｋ所示被害人。附表乙編號一、二、四、八所示扣案物
品，均沒收。
辛○○共同違反非銀行不得經營收受存款業務之規定，處有期徒
刑貳年，緩刑伍年，於緩刑期內付保護管束，並應於壹年內向公
庫支付新臺幣肆拾萬元。扣案附表Ｏ編號4所示銀行帳戶內存款
新臺幣肆佰伍拾捌元發還附表Ｈ所示被害人；附表Ｏ編號18所示
銀行帳戶內存款新臺幣陸拾陸元發還附表Ｉ所示被害人。附表乙
編號五、六、八所示扣案物品，均沒收。
謝長紘共同違反非銀行不得經營收受存款業務之規定，處有期徒
刑壹年貳月，緩刑肆年，於緩刑期內付保護管束，並應於壹年內
向公庫支付新臺幣貳拾萬元。扣案附表Ｏ編號4所示銀行帳戶內
存款新臺幣肆佰伍拾捌元發還附表Ｈ所示被害人；附表Ｏ編號18
所示銀行帳戶內存款新臺幣陸拾陸元發還附表Ｉ所示被害人。附
表乙編號五、六、八所示扣案物品，均沒收。
Ｌ○○共同違反非銀行不得經營收受存款業務之規定，處有期徒
刑壹年拾月，緩刑肆年，於緩刑期內付保護管束，並應於壹年內
向公庫支付新臺幣參拾伍萬元。扣案附表Ｏ編號10所示銀行帳戶
內存款新臺幣壹萬柒仟捌佰貳拾元發還附表Ｍ所示被害人。
陳春霖共同違反非銀行不得經營收受存款業務之規定，處有期徒
刑壹年拾月，緩刑肆年，於緩刑期內付保護管束，並應於壹年內
向公庫支付新臺幣參拾伍萬元。扣案附表Ｏ編號10所示銀行帳戶
內存款新臺幣壹萬柒仟捌佰貳拾元發還附表Ｍ所示被害人。
甲○○共同違反非銀行不得經營收受存款業務之規定，處有期徒
刑貳年，緩刑伍年，於緩刑期內付保護管束，並應於壹年內向公
庫支付新臺幣肆拾萬元。扣案附表Ｏ編號10所示銀行帳戶內存款
新臺幣壹萬柒仟捌佰貳拾元發還附表Ｍ所示被害人；附表Ｏ編號
14所示銀行帳戶內存款新臺幣柒拾陸元、附表Ｏ編號21所示銀行
帳戶內存款新臺幣壹佰陸拾參元，均發還附表Ｋ所示被害人。
其他上訴駁回。
未○○撤銷改判部分與駁回上訴部分所處之刑，應執行有期徒刑
拾肆年，扣案附表Ｏ編號22所示銀行帳戶內存款新臺幣貳佰肆拾
柒元發還附表Ａ、Ｃ、Ｇ所示被害人；附表Ｏ編號4所示銀行帳
戶內存款新臺幣肆佰伍拾捌元發還附表Ｈ、Ｊ所示被害人；附表
Ｏ編號18所示銀行帳戶內存款新臺幣陸拾陸元發還附表Ｉ所示被
害人；附表Ｏ編號10所示銀行帳戶內存款新臺幣壹萬柒仟捌佰貳
拾元發還附表Ｍ所示被害人；附表Ｏ編號14所示銀行帳戶內存款
新臺幣柒拾陸元、附表Ｏ編號21所示銀行帳戶內存款新臺幣壹佰
陸拾參元，均發還附表Ｋ所示被害人。扣案如附表甲所示之物、
附表乙編號一至八所示扣案物品，均沒收。
丁○○撤銷改判部分與駁回上訴部分所處之刑，應執行有期徒刑
拾肆年，扣案附表Ｏ編號22所示銀行帳戶內存款新臺幣貳佰肆拾
柒元發還附表Ａ、Ｃ、Ｇ所示被害人；附表Ｏ編號4 所示銀行帳
戶內存款新臺幣肆佰伍拾捌元發還附表Ｈ、Ｊ所示被害人；附表
Ｏ編號18所示銀行帳戶內存款新臺幣陸拾陸元發還附表Ｉ所示被
害人；附表Ｏ編號10所示銀行帳戶內存款新臺幣壹萬柒仟捌佰貳
拾元發還附表Ｍ所示被害人；附表Ｏ編號14所示銀行帳戶內存款
新臺幣柒拾陸元、附表Ｏ編號21所示銀行帳戶內存款新臺幣壹佰
陸拾參元，均發還附表Ｋ所示被害人。扣案如附表甲所示之物、
附表乙編號一至八所示扣案物品，均沒收。
Ｉ○○撤銷改判部分與駁回上訴部分所處之刑，應執行有期徒刑
參年柒月。扣案附表Ｏ編號22所示銀行帳戶內存款新臺幣貳佰肆
拾柒元發還附表Ａ、Ｃ、Ｇ所示被害人；附表Ｏ編號4所示銀行
帳戶內存款新臺幣肆佰伍拾捌元發還附表Ｈ、Ｊ所示被害人；附
表Ｏ編號18所示銀行帳戶內存款新臺幣陸拾陸元發還附表Ｉ所示
被害人；附表Ｏ編號10所示銀行帳戶內存款新臺幣壹萬柒仟捌佰
貳拾元發還附表Ｍ所示被害人；附表Ｏ編號14所示銀行帳戶內存
款新臺幣柒拾陸元、附表Ｏ編號21所示銀行帳戶內存款新臺幣壹
佰陸拾參元，均發還附表Ｋ所示被害人。附表乙編號一、二、四
、五、六、七、八所示扣案物品，均沒收。
  事  實
一未○○與丁○○2人間係夫妻關係，丁○○於民國93年10月、9
  5年3月即在臺先後借用丙○名義成立加鼎企業有限公司（嗣改
  制為加鼎企業股份有限公司，下稱「加鼎公司」，股東為丙○
  、未○○之妹酉○○、未○○之表弟宙○○）、借用Ｄ○○名
  義成立橋握國際開發股份有限公司（下稱「橋握公司」，股東
  為Ｄ○○、丁○○、未○○之弟申○○、Ｆ○○），而丁○○
  實為該等公司之實際負責人；未○○則除於95年3月27日在境
  外薩摩亞成立盈德股份有限公司（Wintech Investment Inc.
  ，下稱「盈德公司」）外，另因與薩伊共和國（嗣改名為剛果
  民主共和國，下稱剛果）素有淵源，輾轉結識剛果籍Kokonyan
  gi Witannene Joseph（下稱Joseph），而與之共同成立豐沛國
  際礦業集團（下稱「AEI集團」）。「AEI集團」先於95年8月1
  日與「橋握公司」簽訂「銅礦長期供貨同意書」，再於95年8
  月28日簽訂內部之「股權持分再規劃同意書」，約定由Joseph
  經營之Abundance Ecology Industrial Co.,Ltd（下稱「剛果
  AEI公司」）負責集團之礦務事宜（由Joseph等原「剛果AEI公
  司」股東持股51%，未○○持股49%），由未○○於95年9月4日
  在汶萊成立之Abundance Ecology Industrial Co.,Ltd（下稱
  「汶萊AEI公司」）負責集團之商務事宜（由Joseph等原「剛
  果AEI公司」股東持股49%，未○○持股51%），並分別由未○○擔任「AEI集團」執行長、丁○○擔任「AEI集團」總裁、申
  ○○擔任「AEI集團」行政部經理、Ｉ○○擔任「AEI集團」財
  務部人員，再於96年10月2日與「橋握公司」簽訂「銅產品長
  期供貨協議書」，擬透過「剛果AEI公司」取得剛果出產之礦
  產及銅產品後，由「加鼎公司」、「橋握公司」對外進行國際
  貿易，以賺取價差。詎丁○○、未○○為順利進行「AEI集團
  」之礦產買賣等相關業務計畫，竟基於犯意聯絡，自94年間起
  先後主導下列犯罪行為：
  (一)未○○、丁○○明知未○○並未經正式外交程序取得剛果駐
    臺領事身分，竟藉未○○持有之剛果護照上註記有「VICE-C
    ONSUL」之便，基於行使偽造私文書、偽造印章、僭行外國
    公務員職權之犯意聯絡，而為下列行為：
    1.未○○先後於94年7月間某、96年初某日，委請不知情之
      申○○製作「剛果民主共和國駐台北領事館暨經濟貿易社
      會文化推廣辦事處籌備處」、「剛果民主共和國駐台北領
      事館暨經濟貿易社會文化推廣辦事處」招牌後（製作招牌
      部分不構成偽造私文書，以下均同），於94年7月間、96
      年初先後將前開製作完成之「剛果民主共和國駐台北領事
      館暨經濟貿易社會文化推廣辦事處籌備處」、「剛果民主
      共和國駐台北領事館暨經濟貿易社會文化推廣辦事處」招
      牌懸掛在丁○○所提供其為實際負責人之「加鼎公司」、
      「橋握公司」共同辦公地點（舊址為臺北市內湖區○○○
      路○段180巷6號11樓之29、新址為臺北市內湖區○○○路○
      段180巷109號10樓之1）大門外，並以該址作為「領事館
      」（下稱上址「領事館」）及「AEI集團」在臺辦公處所
      。未○○復於94年10月3日，在臺北市某處，利用不知情
      之某刻印店成年人員，偽造「剛果民主共和國駐台北商務
      領事館暨經濟貿易社會文化推廣辦事處」中英、文橫式印
      章各1枚、「剛果民主共和國駐台北商務領事館經濟貿易
      社會文化推廣辦事處」英文圓形印章（內有剛果國徽）、
      「剛果民主共和國駐台北商務領事館暨經濟貿易社會文化
      推廣辦事處」中文圓形印章（內有剛果國徽）、「剛果民
      主共和國駐台北商務領事館暨經濟貿易社會文化推廣辦事
      處」英文橫式印章各1枚，足以生損害於外交部對外國領
      事事務管理之正確性及剛果民主共和國，未○○並委請不
      知情之人製作領事室招牌，及「領事未○○」中、英文橫
      式印章各1枚（此部分不構成偽造印章），而以上物品均
      供「領事館」使用，進而於94年底對外自稱係剛果駐臺領
      事，且於95年2月28日印製「剛果民主共和國駐台北領事
      館經濟貿易社會文化推廣辦事處領事未○○」名片（印製
      名片部分不構成偽造私文書，以下均同）而持以行使。未
      ○○另偽以剛果駐臺商務領事之頭銜，於95年3月1日，在
      上址「領事館」，利用「領事館」內某不知情之成年人員
      ，在聘書偽造「剛果民主共和國駐台北商務領事館暨經濟
      貿易社會文化推廣辦事處」等字樣，並蓋用偽造之剛果民
      主共和國駐台北商務領事館經濟貿易社會文化推廣辦事處
      英文圓形印章（內有剛果國徽）偽造印文1枚，而偽造95
      年3月1日聘請不知情之王致皓擔任剛果駐臺商務領事館顧
      問之聘書1紙，在上址「領事館」交予王致皓而為行使，
      足以生損害於外交部對外國領事事務管理之正確性及剛果
      民主共和國。再先後聘雇不知情之吳威龍、陳彥豪、陳逸
      華擔任秘書、宙○○擔任辦公室主任，另任命不知情之黃
      文卿、Ｃ○○、午○○、癸○○擔任商務專員、留名仁擔
      任顧問、甲○○擔任諮詢委員，同時印製「剛果民主共和
      國駐台北領事館經濟貿易社會文化推廣辦事處秘書陳彥豪
      」、「剛果民主共和國駐台北領事館經濟貿易社會文化推
      廣辦事處秘書吳威龍」、「剛果民主共和國駐台北領事館
      暨經濟貿易社會文化推廣辦事處顧問留名仁」等名片，交
      由不知情之僱員對外交涉使用。此外，未○○復指示不知
      情之申○○自95年中起，在上址設立剛果駐臺領事館及「
      AEI集團」網站（網址為http://jig.myweb.hinet.net/de
      falt.html），在網站上自稱為剛果駐臺領事，以取信於
      他人，並代核公司員工申請赴剛果之簽證事宜，而僭行剛
      果領事職權。
    2.未○○因於96年中，透過留旺琳（留名仁之兄）、何東南
      結識林大強，乃接續基於僭行剛果領事職權、行使偽造私
      文書之犯意，在林大強經營之正崴開發建設股份有限公司
      （下稱「正崴公司」，設於高雄市三民區○○○路80號31
      樓之2）成立高雄分館，並於96年底某日，在上址「領事
      館」，指示不知情之陳彥豪繕打內容，以同上方式偽造任
      命不知情之留旺琳為「剛果民主共和國駐台北商務總領事
      館暨經濟與文化交流辦事處高雄分館」館長之任命書2紙
      ，並於97年初某日，在上址「領事館」交予留旺琳行使，
      足以生損害於外交部對外國領事事務管理之正確性及剛果
      民主共和國。未○○並出示其所有之剛果護照，使留旺琳
      相信其確為剛果領事，同時聘雇不知情之何東南擔任「剛
      果民主共和國駐台北商務總領事館暨經濟與文化交流辦事
      處高雄分館」辦公室主任，及聘雇不知情之王朝清、呂惠
      芳、林大強、陳志雄擔任專員，並印製「剛果民主共和國
      駐台北領事館經濟貿易社會文化推廣辦事處高雄分館專員
      王朝清」、「剛果民主共和國駐台北領事館經濟貿易社會
      文化推廣辦事處高雄分館專員呂惠芳」、「剛果民主共和
      國駐台北領事館經濟貿易社會文化推廣辦事處高雄分館專
      員林大強」、「剛果民主共和國駐台北領事館經濟貿易社
      會文化推廣辦事處高雄分館專員陳志雄」、「剛果民主共
      和國駐台北領事館經濟貿易社會文化推廣辦事處高雄分館
      辦公室主任何東南」、「剛果民主共和國駐台北領事館經
      濟貿易社會文化推廣辦事處高雄分館館長留旺琳」等名片
      ，供不知情之僱員對外行使。未○○復比照臺北辦事處之
      模式，指示不知情留旺琳製作「剛果民主共和國」招牌1
      面、「剛果民主共和國駐台領事館高雄分館暨經濟貿易社
      會文化推廣辦事處」大小招牌各1面，懸掛在上址高雄分
      館。未○○復於97年初某日，在臺北市委請不知情之成年
      人製作「剛果民主共和國國徽看板」，懸掛在未○○設於
      上址「領事館」之辦公室。其間，未○○雖曾於96年11月
      間製作「剛果民主共和國駐臺領事館臺中分館暨經濟貿易
      社會文化推廣辦事處」招牌，惟因故未予懸掛。
  (二)「AEI集團」於95年間欲在剛果當地購買銅砂出口，以便賺
    取價差，惟仍欠缺資金，適丁○○、未○○於95年8月20日
    ，透過友人認識前任職於匯智國際管理顧問股份有限公司（
    下稱「匯智公司」）之Ｃ○○，遂決議借重Ｃ○○於「匯智
    公司」工作之經驗共同研議策畫執行，而自95年9月初起，
    先後以「加鼎公司」、「橋握公司」名義對外提出各項投資
    方案（詳如後述），以優渥之投資紅利，對外招攬不特定之
    投資人大量吸收資金。自「加鼎企業股份有限公司鑽石業務
    推展利潤分配合約」方案後，Ｃ○○不再參與，丁○○、未
    ○○為補足資金缺口，乃自行以預購鑽石之投資名目，再以
    新成立之鑠鑽股份有限公司（下稱「鑠鑽公司」、登記負責
    人Ｉ○○，址設臺北市松山區○○○路○段77號11樓之1）、
    前已成立之「盈德格利詩國際股份有限公司（下稱「格利詩
    公司」、辛○○為監察人、登記負責人為陳瑞貞，址設臺北
    市○○區○○路161號17樓）等公司名義對外提出各項投資
    專案（詳如後述），以優渥之投資紅利，對外招攬不特定之
    投資人大量吸收資金。未○○（「盈德公司」負責人）、丁○○（「橋握公司」股東）均明知「加鼎公司」、「橋握公
    司」、「鑠鑽公司」、「格利詩公司」、「盈德公司」非銀
    行，而除法律另有規定外，非銀行不得經營以借款、收受投
    資之名義，向不特定之多數人收受款項及吸收資金，而約定
    給付與本金顯不相當之紅利，視同收受存款之業務，竟基於
    非法吸收資金之犯意聯絡，先後分別與丙○（「加鼎公司」
    負責人兼會計）、Ｄ○○（「橋握公司」負責人）、Ｉ○○
    （「鑠鑽公司」負責人兼「加鼎公司」、「橋握公司」會計
    ）、宙○○（「加鼎公司」股東兼「橋握公司」之監察人，
    任期為95年11月1日至96年3月14日）、申○○（「橋握公司
    」股東）、Ｆ○○（「橋握公司」股東）、Ｃ○○、辛○○
    （「格利詩公司」實際負責人）、甲○○（丙○之夫）、Ｌ
    ○○、陳春霖等人，各基於向不特定人非法吸收資金之犯意
    聯絡，而自95年9月初起，陸續以「加鼎公司」、「橋握公
    司」、「鑠鑽公司」、「格利詩公司」、「盈德公司」名義
    推出下列各項投資方案，以優渥之投資紅利，對外招攬不特
    定之投資人大量吸收資金，而午○○、Ｒ○○、癸○○、戌
    ○○、黃○○、Ａ○○、Ｇ○○、Ｈ○○、施玟伶、辰○○
    、地○○、天○○、Ｓ○○、謝長紘等人或受Ｃ○○之招募
    、或於投資後認為獲利優渥，且介紹他人投資另有額外獎金
    ，為圖獲取高額之業績獎金及介紹獎金，遂先後分別與未○○、丁○○等人基於共同非法吸收資金之犯意聯絡，對外向
    如附表Ａ、Ｂ、Ｃ、Ｄ、Ｇ、Ｈ、Ｉ、Ｊ、Ｋ、Ｌ、Ｍ所示
    之投資人，招攬投資如附表Ａ、Ｂ、Ｃ、Ｄ、Ｇ、Ｈ、Ｉ、
    Ｊ、Ｋ、Ｌ、Ｍ所示之各項方案，並指示如附表Ａ、Ｂ、Ｃ
    、Ｄ、Ｇ、Ｈ、Ｉ、Ｊ、Ｋ、Ｌ、Ｍ所示之投資人匯款至「
    加鼎公司」、「橋握公司」、「鑠鑽公司」、「格利詩公司
    」、「盈德公司」所開設指定之帳戶，或交付現金予公司人
    員（投資人、業務員姓名；匯款日期、投資金額、匯款帳戶
    ，均詳如附表Ａ、Ｂ、Ｃ、Ｄ、Ｇ、Ｈ、Ｉ、Ｊ、Ｋ、Ｌ、
    Ｍ所示）。其間，未○○、丁○○、Ｉ○○、Ｄ○○曾基於
    非法吸收資金之犯意聯絡，以「橋握公司」名義，對外向趙
    霈晴、Ｂ○○、王雯昌等人吸收資金（投資時間、金額、方
    案均詳如後述）。未○○等人先後所為各次吸收資金行為分
    別如下：
    1.Ｃ○○依丁○○所提資金需求，提出「匯智公司」之前相
      關資料，與丁○○、未○○等人一同討論決定以2年為1期
      ，投資人每投資1單位新臺幣（下同）20萬元（1單位亦稱
      為1口），每月可取得紅利8千元，期滿時每單位扣除行政
      作業費用5萬元後取回本金，業務員則可分得12,000元獎
      金等條件對外吸收資金，並印製「隱名股東入股證明書」
      、「隱名股東合夥委任書」，由Ｃ○○於95年9月初在桃
      園縣桃園市○○路110號18樓成立桃園辦事處，並於95年1
      1月底招募業務員午○○，對外聲稱可經由「剛果AEI公司
      」取得銅精礦石，以「加鼎公司」名義對外吸收資金，並
      以前開月利率4%（年利率48%）之高額紅利，向附表Ａ所
      示投資人吸收資金，而附表Ａ所示投資人即於附表Ａ所示
      投資日期，先後將附表Ａ所示投資金額，匯入「加鼎公司
      」設於合作金庫商業銀行內湖分行第0000000000000號帳
      戶，並由當時負責「加鼎公司」會計業務之丙○給付附表
      Ａ所示投資人紅利及Ｃ○○、午○○等業務員獎金。其間
      ，宙○○則負責巡視桃園辦事處並監督Ｃ○○。惟此時期
      Ｃ○○等人並未能達成預期目標，該辦公室遂於95年（起
      訴書誤植為96年）11月10日退租，並於96年1月底停止吸
      收資金，總計吸收資金380萬元。
    2.Ｃ○○以前開方式對外吸收資金之同時，丁○○另於95年
      9月間以投資「橋握公司」在臺興建銅礦精煉廠之名義，
      持「橋握國際開發股份有限公司不記名股東入股證明書」
      供Ｄ○○、宙○○、Ｆ○○等人及其本人對外吸收資金，
      投資條件以1年為1期，投資人每投資1單位20萬元，每月
      可取得紅利6千元，期滿時領回本金，且銅礦精煉廠興建
      完成時，投資人擁有優先轉換為記名股東之權利，而以前
      開月利率3%（年利率36%）之高額紅利，於附表Ｂ所示投
      資日期，透過「加鼎公司」設於臺灣土地銀行內湖分行第
      000000000000號帳戶向附表Ｂ所示投資人吸收如附表Ｂ所
      示投資金額，並由當時「加鼎公司」會計丙○保管前開證
      明書、計算應給付投資人之紅利及Ｄ○○、宙○○、Ｆ○○、丁○○等人之獎金後，將紅利匯入投資人之帳戶，獎
      金部分則計入「橋握公司」帳目（迄未支付）。「橋握公
      司」以此方式總計吸收資金420萬元。
    3.丁○○、Ｃ○○等人因見上開桃園辦事處未能吸收足夠資
      金，遂商討修改對外募資之期間、紅利、業務員獎金等條
      件，決議改以8週為1期，投資人每投資1單位5萬元，每週
      連本帶利可取得8千元之方式運作，並提撥每單位每月8%
      獎金予Ｃ○○，再交由申○○繕打、印製「加鼎企業股份
      有限公司礦產業務推展利潤分配合約」後，即由Ｃ○○前
      往臺中地區招募業務員Ｒ○○、午○○、癸○○、黃○○
      、戌○○等人，共同基於向不特定人非法吸收資金之犯意
      聯絡，未○○、丁○○2人為吸引投資人（未○○、丁○○2人仍有返還本金、給付紅利予投資人之意思，不具詐
      欺之不法所有意圖），另向Ｉ○○、申○○、Ｃ○○宣稱
      未○○係剛果駐臺領事，而透過Ｃ○○轉知前開業務員再
      轉述予投資人等，而自96年1月17日起以「加鼎公司」名
      義對外聲稱可經由「剛果民主共和國駐臺領事」唐領事（
      即未○○）投資之「剛果AEI公司」取得粗銅、銅砂等礦
      產，而以投資銅礦砂之名義對外吸收資金，約定給付投資
      人前開月利率14%（年利率168%）之高額紅利，附表Ｃ所
      示投資人等為獲取前開高額紅利，而透過前開業務員與「
      加鼎公司」簽訂「加鼎企業股份有限公司礦產業務推展利
      潤分配合約」，並於附表Ｃ所示匯款日期，將附表Ｃ所示
      投資金額匯入「加鼎公司」設於合作金庫商業銀行內湖分
      行第0000000000000號帳戶。其間，「加鼎公司」會計Ｉ
      ○○逐日依前開「加鼎公司」帳戶匯入款項資料與Ｃ○○
      核對匯款金額及匯款人姓名後，將前開業務員每1單位每
      月分得之4千元獎金及投資人紅利匯入Ｃ○○設於合作金
      庫商業銀行西屯分行第0000000000000號帳戶，並由Ｃ○○、午○○前往銀行提領獎金及辦理支付紅利等相關事宜
      。嗣因丁○○認為此方案給付投資人之紅利過高，且每8
      週到期之週期過短，迄96年6月28日總計吸收資金1億7,51
      0 萬元（起訴書誤植為1億6,905萬元）後，即停止接受投
      資人投資。惟迄至「加鼎公司」停止吸收資金前，公司仍
      未能成功透過「剛果AEI公司」出售礦產予他人獲利，均
      係以投資人匯入之款項支付投資人紅利及前開業務員獎金
      。
    4.丁○○、Ｃ○○經討論後，決定修改「加鼎公司」前開對
      外吸收資金之方式，改定以3個月為1期，每投資1單位5萬
      元，每月投資人可取得6千元至7,500元不等之高額紅利，
      期滿領回本金，「橋握公司」並提撥每單位每月8%業務獎
      金予Ｃ○○，另提撥每單位每期2%及1%之額外獎金予Ｃ○○、午○○。並經「橋握公司」股東兼名義負責人Ｄ○○
      之同意，改以「橋握公司」名義對外吸收資金，續由Ｃ○○率領上開業務員，再行招募Ｇ○○、Ｓ○○、天○○、
      Ｈ○○、辰○○、施玟伶、地○○、Ａ○○等業務員，共
      同基於對外非法吸收資金之犯意聯絡，與掛名業務員之壬○○等投資人自96年5月14日起，在臺中地區對外聲稱：
      「橋握公司」擬與「AEI集團」合作興建煉銅廠，未○○
      、丁○○2人為吸引投資人（未○○、丁○○2人仍有返還
      本金、給付紅利予投資人之意思，不具詐欺之不法所有意
      圖），向Ｉ○○、申○○、宙○○及Ｃ○○等業務員聲稱
      未○○係剛果駐臺領事，Ｃ○○等業務員因而將之轉述予
      投資人等，而延續前揭「加鼎公司」之手法對外吸收存款
      ，使附表Ｄ所示之投資人為獲取高額紅利（月利率12%至
      15% ），而透過附表Ｄ所示之業務員與「橋握公司」簽訂
      「橋握國際開發股份有限公司煉銅廠業務推展利潤分配合
      約」，各約定如附表Ｄ所示月利率之紅利，並於附表Ｄ所
      示匯款日期，將附表Ｄ所示投資金額匯入「橋握公司」設
      於合作金庫大湖分行第0000000000000號帳戶。除Ｃ○○
      外之業務員等人每單位每期可自Ｃ○○處領得附表Ｅ所示
      之業務獎金，「橋握公司」所撥下之獎金與各業務員實際
      領取獎金間之差額，則歸Ｃ○○所有，其餘吸金方式均同
      「加鼎公司」。又Ｉ○○於96年8月9日臺中辦事處（臺中
      市○○○路○段160-1號30樓）正式成立前，係將獎金、紅
      利一併轉入Ｃ○○設於合作金庫商業銀行西屯分行第0000
      000000000號帳戶，自96年8月9日起，始將紅利另行轉入
      Ｄ○○設於合作金庫商業銀行大湖分行第0000000000000
      號帳戶。而臺中辦事處之帳務於96年8月1日會計徐詩茜到
      職前均由Ｃ○○負責處理，徐詩茜到職後，始改由徐詩茜
      持各業務員預先填載、交付之存匯款單據，提領紅利並匯
      入各投資人帳戶，惟獎金部分仍由Ｃ○○於每月15日親自
      提領發放現金或以匯款方式給付。另業務員間之職掌分配
      ，於96年8月9日臺中辦事處正式成立後，區分為總經理Ｃ
      ○○、副總經理午○○、Ｒ○○、經理癸○○、黃○○、
      戌○○等層級，其等旗下則帶領Ｇ○○、Ｓ○○、天○○
      、Ｈ○○、辰○○、施玟伶、地○○、Ａ○○等業務員。
      迄96年10月底，丁○○因故欲結束臺中辦事處以「橋握公
      司」吸收存款之業務，惟仍持續接受投資人續單，並承前
      述「橋握國際開發股份有限公司煉銅廠業務推展利潤分配
      合約」條件運作。而午○○於96年11月間雖與部分擬續單
      之投資人簽立「橋握國際開發股份有限公司精銅加工廠投
      資附買回合約書」（即附表Ｄ-1-1，投資人均未匯款），
      惟此部分嗣遭「橋握公司」取消，仍以前述「橋握國際開
      發股份有限公司煉銅廠業務推展利潤分配合約」條件運作
      。「橋握公司」以此方式總計吸收如附表Ｄ所示之資金4
      億1,203萬元（起訴書誤植為4億1,073萬元）。其間，宙
      ○○就募款方式不時給予Ｃ○○意見，申○○負責美化合
      約書版面等事宜，渠等與未○○、Ｉ○○均因募款有功，
      於96年6月25日、7月25日以員工身分取得「橋握公司」發
      放如附表Ｆ所示獎金共544,716元，惟其中宙○○部分之
      獎金尚未及發放。
    5.丁○○、未○○結束以「橋握國際開發股份有限公司煉銅
      廠業務推展利潤分配合約」對外募資後，改以「加鼎公司
      」投資鑽石名義，未○○、丁○○為吸引投資人（未○○
      、丁○○2人仍有返還本金、給付紅利予投資人之意思，
      不具詐欺之不法所有意圖），向Ｉ○○、Ｃ○○及前開一
      (二)4.所載業務員等及投資人等宣稱未○○係剛果駐臺領事
      ，由Ｃ○○等業務員持「加鼎企業股份有限公司鑽石業務
      推展利潤分配合約」對外吸收存款，約定以3個月為1期，
      每投資1單位5萬元，投資人每月可取得5千元之高額紅利
      ，使附表Ｇ所示之投資人為獲取高額紅利（月利率10%）
      ，而透過前開業務員與「加鼎公司」簽約，並於附表Ｇ所
      示匯款日期，將附表Ｇ所示投資金額匯入「加鼎公司」設
      於合作金庫內湖分行第0000000000000號帳戶或「橋握公
      司」設於合作金庫大湖分行第0000000000000號帳戶（各
      筆投資款項匯入帳戶如附表Ｇ所載），其餘吸金方式均同
      「橋握公司」。「加鼎公司」以此方式總計吸收3,505萬
      元資金。惟迄至「加鼎公司」、「橋握公司」停止收受存
      款，該等公司仍未能成功地透過「剛果AEI公司」出售礦
      產予他人獲利，而係以投資人匯入之款項支付投資人紅利
      及前開業務員獎金。
    6.未○○、丁○○為吸引投資人（未○○、丁○○2人仍有
      返還本金、給付紅利予投資人之意思，不具詐欺之不法所
      有意圖），另向下列之人宣稱「橋握公司」與剛果駐臺領
      事未○○投資之「AEI集團」合作，而與Ｉ○○、Ｄ○○
      繼續以下列方式吸收資金：
      (1)丁○○因結識黃文卿之友人辛○○，而自96年6月起與
        辛○○及所介紹之謝長紘共同基於對外向不特定人非法
        吸收資金之犯意，由謝長紘持「橋握國際開發股份有限
        公司煉銅廠業務推展利潤分配合約」對外以雷同Ｃ○○
        前開手法吸收資金，約定以3個月為1期，每投資1單位5
        萬元，每月投資人可取得2,500至7,500元不等之高額紅
        利，期滿領回本金，使辛○○、謝長紘及附表Ｈ所示之
        投資人為獲取高額紅利（月利率5%至15%），於附表Ｈ
        所示投資日期（起），將附表Ｈ所示投資金額匯入「橋
        握公司」設於兆豐國際商業銀行南港分行（原成功簡易
        型分行）第00000000000號帳戶，各約定如附表Ｈ所示
        月利率之紅利。「橋握公司」取得此部分投資款後，丁○○即指示Ｉ○○提撥1%公關費予承辦「橋握公司」旅
        遊業務之黃文卿，並匯入其女友曾靜雲之國泰世華銀行
        建國分行第000000000000號帳戶，另將給付辛○○、謝
        長紘每單位共計16%之獎金（謝長紘同意給付5%之介紹
        費予辛○○，謝長紘取得11%之獎金），其中應給付辛○○每單位每期5%之介紹費匯入辛○○管理、陳瑞貞設
        於華南商業銀行埔墘分行第000000000000號帳戶，及將
        每月應給付投資人之紅利匯入辛○○管理、安聯德林管
        理顧問有限公司設於華南商業銀行埔墘分行第00000000
        0000號帳戶，再由辛○○將之轉交予謝長紘。其間，謝
        長紘均係開立支票予其招募之投資人以支付紅利。辛○○、謝長紘於此期間總計吸收資金520萬元。
      (2)嗣因辛○○未能如期將前開應給付投資人之紅利轉交予
        謝長紘，謝長紘自96年8月20日起，不再透過辛○○向
        「橋握公司」接洽，而直接與丁○○商談，並以同前手
        法、方案對外吸收資金，約定月利率5%至10%（年利率6
        0%至120%）不等之紅利，使附表Ｉ所示之投資人，為獲
        取前開高額紅利，於附表Ｉ所示投資日期（起），將附
        表Ｉ所示投資金額匯入「橋握公司」中國信託商業銀行
        承德分行第000000000000號帳戶，各約定如附表Ｉ所示
        月利率之紅利。「橋握公司」收受投資人此部分投資款
        項後，由Ｉ○○將謝長紘招募之投資人部分之紅利、每
        單位每期總計12%獎金一併交予謝長紘，再由謝長紘將
        紅利部分轉交予投資人。謝長紘自96年8月20日迄97年1
        月7日總計吸收資金6,225萬元（起訴書誤植為6,960萬
        元）。
      (3)丁○○亦介紹黃文卿以前開方式投資「橋握公司」，並
        承諾每月給予月利率高達15%之紅利及每單位每期16%車
        馬費，黃文卿遂以附表Ｊ所示親戚名義、並介紹附表J
        所示多年友人蔡淳安等人，為獲取高額紅利，與「橋握
        公司」簽署「橋握國際開發股份有限公司煉銅廠業務推
        展利潤分配合約」，並於附表J所示投資日期將附表J所
        示投資金額匯入「橋握公司」設於兆豐銀行南港分行第
        00000000000號帳戶。再由Ｉ○○將應給付之紅利等款
        項匯入前開曾靜雲之國泰世華銀行建國分行帳戶，「橋
        握公司」以此方式總計吸收資金545萬元（起訴書誤植
        為665萬元）。
      (4)丁○○另自96年6月起，介紹友人趙霈晴投資「橋握國
        際開發股份有限公司煉銅廠業務推展利潤分配合約」，
        並承諾每月給予月利率高達8%之紅利（年利率96%）及
        每單位每期20%至26%不等之車馬費，趙霈晴為獲取前開
        高額紅利，而於96年6月間將總額270萬元之投資款項，
        以匯款或抵扣丁○○借款之方式轉入「橋握公司」，另
        於96年8月1日、9月26日，簽立「橋握國際開發股份有
        限公司煉銅廠業務推展利潤分配合約」，而分別投資50
        萬元、290萬元款項。丁○○以此方式總計吸收資金610
        萬元。
      (5)96年10月間，Ｄ○○亦與丁○○、未○○基於對外非法
        吸收資金之犯意聯絡，另以「橋握公司」名義持「橋握
        國際開發股份有限公司精銅加工廠投資附買回合約書」
        向Ｂ○○、王雯昌吸收資金，約定以6個月為1期，每20
        萬元為1單位，每月提撥投資金額1%之回饋金、期滿以2
        5萬元買回之條件（年利率約48%），使其等為獲取高額
        紅利，同意加入投資，而於96年10月1日、10月4日，分
        別將投資款項80萬元、20萬元存入「橋握公司」設於兆
        豐國際商業銀行南港分行第00000000000號帳戶，「橋
        握公司」以此方式總計吸收資金100萬元。
  (三)嗣因「加鼎公司」、「橋握公司」仍未能成功地透過「剛果
    AEI公司」出售礦產予他人獲利，而係以投資人匯入之存款
    支付投資人紅利及前開業務員獎金，且自96年3月6日起至同
    年12月25日止，將總額約4,3649,231元之款項匯入Joseph設
    於日本之帳戶及「剛果AEI公司」設於剛果之帳戶，以支應
    「剛果AEI公司」各項投資及開銷，導致「加鼎公司」、「
    橋握公司」財務週轉不靈，自96年11月15日起未能如期支付
    業務員之獎金及投資人之紅利。丁○○原承諾於97年1月15
    日開始發放紅利，惟因未能順利籌得資金而無法實現，投資
    人等見狀紛紛前往「橋握公司」質問，且丁○○與Ｃ○○於
    97年1月間亦因獎金、紅利分配等事宜發生爭執，丁○○遂
    於97年2月29日派遣Ｄ○○、宙○○前往臺中辦事處與投資
    人等協商成立「臺中聯絡處帳務善後處理委員會」，並於97
    年3月3日將Ｃ○○、Ｒ○○、午○○免職，復在「橋握公司
    」上址、臺中辦事處等地與投資人等簽立協議書，且於97年
    4月間將臺中辦事處遷往臺中市○區○○○路53號之42新址
    ，聲稱將於97年6月15日一併發放本利予投資人，以息眾怒
    。惟丁○○及未○○因積欠「橋握公司」及「加鼎公司」投
    資人紅利、本金而亟需資金，遂繼續與申○○、Ｉ○○、Ｄ
    ○○、宙○○、丙○等人，基於對外非法吸收資金之犯意聯
    絡，再為下列吸收資金行為：
    1.丁○○於97年1、2月間在「橋握公司」邀集辰○○、Ｈ○○、施玟伶、地○○、天○○等業務員及申○○商討對策
      ，並共同決議另行成立「鑠鑽公司」，以預購鑽石之投資
      名目對外吸收資金，嗣丁○○再於臺北縣汐止市○○○路
      290號9樓住處，聚集未○○、Ｉ○○、丙○、丙○之夫甲○○等人，討論此方案合約書之形式及內容，由甲○○指
      導不同於「加鼎公司」、「橋握公司」前述方式，改以預
      購之名義對外吸收資金，丙○依甲○○之建議手寫草稿並
      繕打後，經甲○○審核，再根據該草稿修正、擬定「鑽石
      預購證明單」、「鑽石銷售委任書」，並交由申○○繕打
      正式書面，由丁○○及辰○○統領前開參與會議之業務員
      及Ｓ○○、Ｇ○○、戌○○等業務員，與掛名業務員之陳
      玉惠等投資人對外招攬業務，約定以6個月為1期，每投資
      1單位2萬元，投資人每月可取得1千元紅利，以此方式吸
      收為獲取高額紅利之投資人，如附表Ｋ所示投資人乃於附
      表Ｋ所示證明單日期（投資始日），將附表Ｋ所示證明單
      金額匯入「鑠鑽公司」指定之帳戶，或交付予「鑠鑽公司
      」。此方案施行初期因「鑠鑽公司」尚未成立，遂由Ｄ○○提供其妻謝佳吟設於臺灣土地銀行文山分行第00000000
      0000號帳戶，再由Ｉ○○提供其設於合作金庫商業銀行仁
      愛分行第0000000000000號帳戶及丁○○向辛○○向借得
      「格利詩公司」設於合作金庫永吉分行第0000000000000
      號帳戶（後者係供原欲投資「格利詩公司」，嗣轉單至「
      鑠鑽公司」之投資人匯款之用），供投資人匯款；嗣於97
      年4月再以「鑠鑽公司」設於合作金庫玉成分行第0000000
      000000號帳戶供投資人匯款。而業務員則可取得每單位第
      1個月10%、第2至6個月各5%之獎金，若係由「加鼎公司」
      轉單「鑠鑽公司」部分，投資人可取得每單位8個月各月
      利率5%（年利率60%）之紅利，業務員可取得每單位8個月
      各2%之獎金，並由Ｄ○○、宙○○負責協助丁○○向業務
      員查詢每日業績回報，Ｉ○○將紅利、獎金匯予投資人、
      業務員，並將部分業務員獎金交由辰○○代為發放。「鑠
      鑽公司」以此方式總計吸收資金2,214萬元（起訴書誤植
      為2,226萬元）。
    2.辛○○同時受丁○○之託與Ｄ○○、宙○○一同前往臺中
      處理「橋握公司」後續事宜，而斯時臺中辦事處業務員因
      Ｃ○○已離職，無人統管，致影響「鑠鑽公司」業務之推
      展。丁○○遂與辛○○達成犯意聯絡，另以「格利詩公司
      」名義吸收資金，而持「格利詩國際股份有限公司鑽石銷
      售委任書」、「格利詩國際股份有限公司鑽石預購證明單
      」，以投資鑽石委買委賣為名義，提出與上揭「鑠鑽公司
      」相同之條件，交由業務員施玟伶、天○○、地○○對外
      吸收資金，而業務員每月獎金均為5%，投資人並將款項匯
      入「格利詩公司」上開合作金庫商業銀行永吉分行帳戶，
      或於簽約時當場交付予「格利詩公司」。Ｄ○○、宙○○
      並負責向業務員查詢每日業績回報，Ｉ○○則將獎金、紅
      利匯給各業務員及投資人，並將投資總額3%至5%之款項匯
      入陳瑞貞設於華南商業銀行埔墘分行之上開帳戶予辛○○
      。惟前開業務員等配合意願不高，除招攬附表Ｌ所示之投
      資人外（匯款日期、投資始日、投資金額均詳如附表Ｌ所
      示），仍續以「鑠鑽公司」名義對外吸收資金。「格利詩
      公司」以此方式總計吸收資金228萬元（起訴書誤植為226
      萬元）。
    3.因未○○認前開募集之資金仍屬不足，遂另委請甲○○根
      據其從事直銷業之經驗，為「盈德公司」（在臺辦公地址
      同「橋握公司」）構思、規劃鑽石產品之企劃案，嗣甲○○引薦Ｌ○○及從事直銷業之美格國際有限公司（下稱「
      美格公司」，係設於貝里斯之境外公司）負責人陳春霖予
      未○○、丁○○認識，甲○○並居間協調「盈德公司」應
      給付「美格公司」業務員之佣金、獎金、發放投資人之紅
      利，並經丁○○與Ｌ○○同意後，據以製作合約書，約定
      「盈德公司」與「美格公司」合作剛果鑽石委買委賣專案
      事宜，委賣定義為「盈德公司同意總返還美格公司會員比
      為120%，美格公司佣金及業績獎金為30%，總共返還美格
      公司為150%結案」，由Ｌ○○於97年2月21日代表「美格
      公司」與「盈德公司」簽約，再由甲○○擬具、丙○繕打
      鑽石銷售委任書、鑽石預購證明單、鑽石買賣契約，並於
      97年3月6日由未○○、甲○○、Ｌ○○等人分別以「盈德
      公司」、「美格公司」代表之身分，開會商討實際執行流
      程後定案。未○○、丁○○另向甲○○、丙○、陳春霖、
      Ｌ○○、申○○及投資人等宣稱「盈德公司」係自「剛果
      駐臺領事」未○○投資之「AEI集團」取得合法進口鑽石
      管道，提高投資人之投資意願。Ｌ○○、陳春霖遂於每週
      一、四在「盈德公司」上址、每週二在臺南市、每週三在
      臺中市舉辦說明會，以前開名義對外招攬「美格公司」會
      員及不特定多數人參與投資鑽石級與雙鑽級產品。於「美
      格公司」舉辦說明會時，申○○負責向投資人介紹該公司
      鑽石來源，甲○○不定期到場了解進度及狀況，另由丙○
      協助接待投資人、處理簽約及帳務事宜，而與投資人約定
      投資剛果鑽石由「盈德公司」委買委賣，以投資1克拉為1
      98,400元，每單週可領到4,960元紅利（即月利率5%、年
      利率60%），每雙週可領到24,800元本金，共可領16週，
      計領回本利238,080元等投資條件。附表Ｍ所示投資人為
      獲取前開高額紅利，乃於附表Ｍ所示投資日期，將附表Ｍ
      所示投資金額交予丙○、或匯入申○○設於兆豐國際商業
      銀行南港分行第00000000000號帳戶、Ｌ○○設於合作金
      庫商業銀行士林分行第0000000000000號帳戶。又丙○與
      Ｌ○○就每日業績對帳完畢後，初期由Ｉ○○依丙○繕打
      表格將鑽石級部分16%之業務獎金、雙鑽級部分22%之業務
      獎金及10%佣金匯入Ｌ○○設於臺北富邦商業銀行士林分
      行第000000000000號帳戶，另將投資人之紅利、本金、2%
      至3%不等之諮詢顧問費轉入各該投資人及諮詢顧問帳戶。
      惟自97年4月起，Ｉ○○不再參與此部分之帳務事宜。Ｌ
      ○○、陳春霖為鼓勵投資人等招攬下線，並於97年5月9日
      在臺中市○○路「風尚咖啡廳」舉辦說明會，會後聚餐時
      ，未○○、申○○、甲○○亦到場遊說投資人等投資。「
      盈德公司」以此方式總計吸收資金16,788,480元。
二Ｄ○○係「橋握公司」負責人，明知公司申請增資登記時，對
  股東應收之股款，應由股東確實繳納，不得僅以申請文件表明
  收足，惟為使「橋握公司」實際負責人丁○○得以順利完成「
  橋握公司」增資登記，以便向銀行辦理融資，竟於96年11月間
  與丁○○及「橋握公司」會計Ｉ○○基於違反公司法不得虛偽
  增資之犯意聯絡，先由Ｄ○○於96年11月22日以「橋握公司」
  登記負責人名義，在華泰商業銀行南京東路分行開立戶名為「
  橋握公司」、帳號第0000000000000000號帳戶，以及戶名為Ｄ
  ○○、帳號第0000000000000000號帳戶，復於96年11月間某日
  ，在臺北市○○區○○路的麥當勞，與不知情之Ｐ○○商議以
  月息1分之代價，向Ｐ○○借款4,300萬元，以作為虛偽增資款
  項之資金，Ｐ○○乃於96年11月28日，分別指示其債務人劉益
  東及友人王瑞卿自華泰商業銀行南京東路分行第000000000000
  0000號帳戶、第0000000000000000號帳戶，各匯款3,000萬元
  、1,300萬元至Ｄ○○前開個人帳戶，再由Ｄ○○於同日將前
  開款項，以轉帳方式如數匯入「橋握公司」上開銀行帳戶，據
  以充作Ｄ○○、申○○、丁○○各出資100萬元（起訴書誤植
  為1千萬元）、1千萬元、3,200萬元之增資股款，並由Ｉ○○
  負責交付申請文件所需之公司相關資料，以供不知情之永新聯
  合記帳及報稅代理業務人事務所記帳士陳智明（所涉違反公司
  法等罪嫌，另經檢察官為不起訴處分）轉交利用不知情之張崑
  銘會計師依據上開不實股款繳納證明（即存摺存款之記載），
  於96年11月29日在其業務上所查核製作之公司增加資本登記資
  本額查核報告書載明前開股東業已現金繳足增加資本之股款，
  截簽證日止尚未動用等語，並由陳智明於96年12月4日（起訴
  書誤植為96年11月28日），持以向臺北市政府申請辦理「橋握
  公司」增資4,300萬元之公司登記。然待通過張崑銘會計師簽
  證程序後，Ｄ○○隨即於同年月30日自「橋握公司」上開銀行
  帳戶將4,300萬元匯入其個人之前揭銀行帳戶，再依Ｐ○○指
  示於同日自Ｄ○○之個人帳戶分別提領800萬元、3,500萬元，
  轉入王瑞卿前開華泰銀行帳戶及李德威設於華泰銀行南京東路
  分行第0000000000000000號帳戶，以此方式清償前開借款。
三嗣蘋果日報於97年5月12日以頭版報導「盈德公司」、「美格
  公司」對外吸收存款乙事，丁○○因恐東窗事發，隨即於同日
  上午8時許，以電話指示酉○○前往上址「橋握公司」取走「
  橋握公司」、「加鼎公司」、「盈德公司」與投資人簽立之合
  約、與「橋握公司」之協議書，酉○○遂基於隱匿關係他人刑
  事被告案件證據之犯意，於同日上午9時許，至上址「橋握公
  司」，將上開合約、協議書搬離上處，而將之藏匿在其所有之
  車牌2805-RF號自用小客車，並將該自用小客車駛離上址「橋
  握公司」，停放在臺北縣新店市○○路56巷11號地下停車場；
  Ｉ○○亦因看到前開報導，而以碎紙機湮滅其持有之契約書影
  本及客戶資料等證物。其後，內政部警政署刑事警察局偵八隊
  員警會同臺北市政府警察局內湖分局、文山一分局及高雄市政
  府警察局三民二分局員警，持搜索票分別前往上址「橋握公司
  」、丁○○等人位於臺北縣汐止市上開住所、上址臺中辦事處
  、上址高雄分館執行搜索，而查扣如附表Ｎ所示之相關證物，
  ，並經台灣士林地方法院扣押如附表Ｏ所示帳戶內之款項（開
  戶銀行、帳號、戶名、扣押金額均詳如附表Ｏ所載）。
四案經吳維亮等投資人告訴暨內政部警政署刑事警察局移送臺灣
  士林地方法院檢察署檢察官偵查起訴，及臺灣士林地方法院檢
  察署檢察官自動檢舉追加起訴，暨高雄市政府警察局三民第二
  分局、臺中市警察局第四分局報告臺灣士林地方法院檢察署檢
  察官移送併案審理。
  理  由
壹、程序方面：
  一按被告以外之人於偵查中向檢察官所為陳述，除顯有不可信
    之情況者外，得為證據，同法第159條之1第2項定有明文。
    因檢察官於偵查中向被告以外之人所取得之陳述，原則上均
    能遵守法律規定，不致違法取供，其可信度極高，職是，被
    告以外之人前於偵查中已具結而為證述，除反對該項供述得
    具有證據能力之一方，已釋明「顯有不可信之情況」之理由
    外，不宜遽指該證人於偵查中之陳述不具證據能力。而所謂
    「顯有不可信」之情況，係指其不可信之情形，甚為顯著瞭
    然者，固非以絕對不須經過調查程序為條件，然須從卷證本
    身，綜合訊問時之外部情況，例如：是否踐行偵查中調查人
    證之法定程序，給予在場被告適當詰問證人之機會等情，為
    形式上之觀察或調查，即可發現，無待進一步為實質調查之
    情形而言。本件原審已傳喚證人施玟伶到庭交互詰問，被告
    洪菁縛於本院並陳明捨棄傳喚證人施玟伶、Ｈ○○（見本院
    卷(四)第234頁），放棄行使其反對詰問權。而證人施玟伶、
    Ｈ○○於偵查中之證述並無「顯有不可信之情況」，基於尊
    重當事人對傳聞證據之處分權，及證據資料愈豐富，愈有助
    於真實發見之理念，應認證人施玟伶（97年7月9日）、Ｈ○○（97年7月8日）於偵查中具結之證述，均具有證據能力。
  二按刑事訴訟法第158條之3規定：「證人、鑑定人依法應具結
    而未具結者，其證言或鑑定意見，不得作為證據」，所謂「
    依法應具結而未具結者」，係指檢察官或法官依刑事訴訟法
    第175條之規定，以證人身分傳喚被告以外之人到庭作證，
    或雖非以證人身分傳喚到庭，而於訊問調查過程中，轉換為
    證人身分為調查時，此時其等供述之身分為證人，則檢察官
    、法官自應依本法第186條有關具結之規定，命證人供前或
    供後具結，其陳述始符合第158條之3之規定，而有證據能力
    。若檢察官或法官非以證人身分傳喚而以共同被告身分傳喚
    到庭為訊問時，其身分既非證人，即與「依法應具結」之要
    件不合，縱未命其具結，純屬檢察官或法官調查證據職權之
    適法行使，當無違法可言。而前揭不論係本案或他案在檢察
    官面前作成未經具結之陳述筆錄，係屬被告以外之人於偵查
    中向檢察官所為之陳述，本質上屬於傳聞證據，基於保障被
    告在憲法上之基本訴訟權，除該被告以外之人死亡、身心障
    礙致記憶喪失或無法陳述、滯留國外或所在不明而無法傳喚
    或傳喚不到、或到庭後拒絕陳述等情形外，如已經法院傳喚
    到庭具結而為陳述，並經被告之反對詰問，前揭非以證人身
    分而在檢察官面前未經具結之陳述筆錄，除顯有不可信之情
    況者外，得為證據（最高法院98年度臺上字第984號、第663
    號判決意旨、96年度臺上字第3527號判決意旨參照）。本件
    共同被告Ｓ○○、Ｈ○○、Ｉ○○、丁○○、Ｃ○○、未○○、申○○、地○○於偵查中以被告之身分應訊所為之供述
    ，無依法應具結之問題，而原審已傳喚證人Ｓ○○、Ｉ○○
    、丁○○、Ｃ○○、未○○、申○○到庭交互詰問，被告洪
    菁縛（就Ｈ○○部分）、丙○（就地○○部分）、甲○○（
    就地○○部分）於本院並陳明捨棄傳喚共同被告Ｈ○○、地
    ○○（見本院卷(四)第234頁），放棄行使其反對詰問權。且
    共同被告Ｓ○○、Ｈ○○、Ｉ○○、丁○○、Ｃ○○、未○○、申○○、地○○於偵查中供述時之外部客觀情況，復無
    顯不可信之情形，基於尊重當事人對傳聞證據之處分權，及
    證據資料愈豐富，愈有助於真實發見之理念，應認共同被告
    Ｓ○○、Ｈ○○、Ｉ○○、丁○○、Ｃ○○、未○○、申○○、地○○於偵查中之供述，具有證據能力。
  三按筆錄內所載之被告陳述與錄音、與錄影之內容不符者，除
    有前項但書情形外，其不符之部分，不得作為證據，刑事訴
    訟法第100條之1第2項定有明文。被告辰○○指97年6月5日
    警詢筆錄記載其陳述內容與錄音之內容不符，經原審勘驗該
    警詢錄音光碟結果，確有不符之處，依前揭規定，該不符部
    分，自不得作為證據。
  四按被告以外之人於審判外之言詞或書面陳述，除法律有規定
    者外，不得作為證據；又被告以外之人於審判外之陳述，雖
    不符合同法第159條之1至第159條之4之規定，但經當事人於
    審判程序同意作為證據，法院審酌該言詞陳述或書面陳述作
    成時之情況，認為適當者，亦得為證據。當事人、代理人或
    辯護人於法院調查證據時，知有第159條第1項不得為證據之
    情形，而未於言詞辯論終結前聲明異議者，視為有前項之同
    意，刑事訴訟法第159條第1項及第159條之5分別定有明文。
    本判決下列其餘引用之證據資料，均經依法踐行調查證據程
    序，當事人於本院言詞辯論終結前亦未聲明異議，本院審酌
    證據資料製作時之情況，均無違法不當及證明力明顯過低之
    瑕疵，亦查無依法應排除其證據能力之情形，認以之作為證
    據應屬適當，皆有證據能力。至被告丙○、甲○○有爭執而
    未經本院引用認定其等2人犯罪事實之供述證據之證據能力
    ，茲不贅述。
貳、實體方面：
  一被告未○○、丁○○行使偽造私文書、僭行外國公務員職權
    部分：
    訊據上訴人即被告未○○、丁○○矢口否認有何行使偽造私
    文書、僭行外國公務員職權之犯行，辯稱：被告未○○確經
    剛果民主共和國任命之中華民國領事，有護造註記「Vice c
    onsul」可證。雖因中華民國政府與剛果民主共和國無外交
    關係，尚未取得中華民國之承認，但此不影響其領事之資格
    。被告未○○製作相關招牌及印章，無偽造私文書可言，且
    被告未○○並未行使領事職權云云。經查：
    1.被告未○○於上揭事實欄一(一)所載時、地製作招牌、設立
      領事館、刻製印章、製作聘書、聘雇領事館秘書、辦公室
      主任、任命領事館專員、顧問、諮詢委員、印製名片、設
      立領事館網站、設立分館、任命館長、代核員工申請赴剛
      果之簽證等情，為被告未○○、丁○○2人所坦承不諱，
      核與下列共同被告、證人分別陳（證）述之情節互核一致
      ：(1)共同被告申○○於警詢時、偵查中陳稱：被告未○○
      對外宣稱係剛果駐臺領事，伊係依被告未○○之指示並依
      被告未○○提供之資料，設立剛果民主共和國駐臺辦事處
      網頁，被告未○○除製作「剛果民主共和國駐台北領事館
      暨經濟貿易社會文化推廣辦事處」、「剛果民主共和國駐
      台領事館高雄分館暨經濟貿易社會文化推廣辦事處」招牌
      外，另製作「剛果民主共和國駐臺領事館臺中分館暨經濟
      貿易社會文化推廣辦事處」招牌，惟後者並未懸掛等語（
      見編號43卷第69至74頁、編號28卷第6至10頁）；(2)共同
      被告酉○○於警詢時陳述：被告未○○對外宣稱係剛果駐
      臺領事，並在「加鼎公司」、「橋握公司」上址設立領事
      館，而被告申○○負責設立剛果民主共和國駐臺辦事處網
      頁等語（見編號43卷第100至106頁）；(3)證人Ｄ○○於偵
      查中證稱：被告未○○對外宣稱係剛果駐臺領事，並在「
      加鼎公司」、「橋握公司」上址設立領事館，因被告未○○說要做上開領事館招牌，伊與被告申○○就請美工的人
      做掛上去，在高雄也有掛上開領事館招牌，而在臺中有上
      開領事館招牌，但沒有掛上去等語（見編號43卷第55至61
      頁）；(4)共同被告Ｉ○○（見編號43卷第14至17頁）、丙○（見編號28卷第39至43頁）、Ｃ○○（見編號8卷第372
      至376頁）、Ｆ○○（見編號43卷第107至111頁）、天○○（見編號3卷第244至248頁）、施玟伶（見編號107卷第
      110至113頁）、癸○○（見編號6卷第248至252頁）、午
      ○○（見編號3卷第222至227頁）、戌○○（見編號48卷
      第29至33頁）、黃○○（見編號48卷第36至40頁）於警詢
      時、偵查中，及證人紀凱斌（見編號3卷第263至266頁）
      於警詢時、偵查中，分別陳稱：被告未○○對外宣稱係剛
      果駐臺領事等語；(5)證人吳威龍、陳彥豪於警詢時、偵查
      中陳述：被告未○○自94年底開始自稱係剛果駐臺領事，
      並以此頭銜設立領事館，在台北有掛領事館招牌，而於95
      年中聘雇伊等擔任領事館秘書，且陳彥豪有依被告未○○
      指示，繕打高雄館長任命書內容等語（見編號2卷第235至
      238頁、編號8卷第384至387頁）。(6)證人黃文卿於偵查中
      證稱：被告未○○聘雇伊擔任領事館商務專員等語（見編
      號2卷第102至105頁）；(7)證人即「橋握公司」職員張凱
      傑於警詢時、偵查中陳稱：被告未○○自稱係剛果駐臺領
      事，而剛果民主共和國駐台辦事處、豐沛集團網頁由被告
      申○○負責設立、維護等語（見編號28卷第49至53頁、編
      號2卷第12至14頁）；(8)證人林大強於警詢時陳述：伊係
      「正崴公司」負責人，經該公司副總經理何東南介紹，認
      識被告未○○，為增加該公司知名度，遂同意被告未○○
      在該公司所在處設立「剛果民主共和國駐台北領事館經濟
      貿易社會文化推廣辦事處高雄分館」等語（見編號28卷第
      63至67頁）；(9)證人何東南於警詢時陳稱：伊自96年9月
      底10月初經留旺琳介紹，開始擔任「剛果民主共和國駐台
      北領事館經濟貿易社會文化推廣辦事處高雄分館」辦事處
      主任等語（見編號28卷第68至71頁）；(10)證人留旺琳、留
      名仁於警詢時、偵查中陳稱：留旺琳經任命為剛果駐臺領
      事館高雄分館館長，而留名仁係剛果駐臺領事館顧問，另
      被告未○○有對留旺琳出示剛果護照，使留旺琳相信其具
      有領事資格，留旺琳並依被告未○○之指示製作高雄分館
      招牌，及留旺琳有制訂領事館工作守則及高雄分館流程圖
      等語（見編號8卷第329至331頁、編號9卷第412至416頁）
      ；證人即「正崴公司」職員楊國盛、陳志雄於警詢時陳
      述：被告未○○對外自稱剛果駐臺領事等語（見編號28卷
      第72至74頁、第75至77頁）；證人即「正崴公司」職員
      呂惠芳於警詢時陳述：「正崴公司」門外懸掛「剛果民主
      共和國駐台北領事館經濟貿易社會文化推廣辦事處高雄分
      館」招牌，被告未○○對外自稱剛果駐臺領事等語（見編
      號28卷第78至81頁）。並有下列書證、扣案物品可佐：
      (1)「橋握公司」登記案卷影本、「盈德投資股份有限公司
      設立聲明書」、公司章程及細則（附表Ｎ扣案物編號25-1
      ，編號30卷第2至20頁）、股權持分再規劃同意書（附表
      Ｎ扣案物編號42-1，編號31卷第37至42頁）、「汶萊AEI
      公司」之設立登記資料（附表Ｎ扣案物編號8-4，編號29
      卷第180至211頁）、「AEI集團」與「橋握公司」於95年8
      月1日簽訂之「銅礦長期供貨同意書」（附表Ｎ扣案物編
      號32-1）、「AEI集團」與「橋握公司」於96年10月2日簽
      訂之「豐沛國際礦業集團（AEI）銅產品長期供貨協議書
      」（附表Ｎ扣案物編號2-4、編號29卷第45頁）各1件；(2)
      「豐沛國際礦業集團總裁丁○○」名片、「豐沛國際礦業
      集團執行長未○○」名片、「豐沛國際礦業集團財務部Ｉ
      ○○」名片、「豐沛國際礦業集團行政部經理申○○」名
      片（附表Ｎ扣案物編號2-1，編號29卷第5頁、第7至8頁；
      附表Ｎ扣案物編號6-7，編號29卷第100頁）；(3)被告未○○於94年8月16日致函Dr.Fonzi信件留底、維也納領事關
      係公約中文版各1件（附表Ｎ扣案物編號11-8，編號29卷
      第311頁、第318頁）；(4)剛果收支帳（附表Ｎ扣案物編號
      35 被告Ｉ○○機車內之隨身碟電腦資料，編號16卷第2至
      4頁）1件、付款簽收簿（附表Ｎ扣案物編號8-12，編號29
      卷第268頁）1件；(5)扣案之「剛果民主共和國駐台北商務
      領事館暨經濟貿易社會文化推廣辦事處」中英、文橫式印
      章各1枚（附表Ｎ扣案物編號11-3）、「剛果民主共和國
      駐臺北商務領事館經濟貿易社會文化推廣辦事處」英文圓
      形  印章（內有剛果國徽）、「剛果民主共和國駐台北商
      務領事館暨經濟貿易社會文化推廣辦事處」中文圓形印章
      （內有剛果國徽）、「剛果民主共和國駐台北商務領事館
      暨經濟貿易社會文化推廣辦事處」英文橫式印章各1枚（
      附表Ｎ扣案物編號41-1）、「王致皓」聘書（附表Ｎ扣案
      物編號11-8）1紙、「留旺琳」任命書2紙（附表Ｎ扣案物
      編號49-17）；(6)臺灣士林地方法院檢察署檢察官勘驗上
      開印  章，所製作之97年6月3日、97年6月10日勘驗筆錄
      （見編號2卷第137頁、第466頁）；(7)扣案之被告未○○
      等人所有「領事未○○」中、英文橫式印章各1枚（附表
      Ｎ扣案物編號11-3）、「剛果民主共和國駐台北領事館經
      濟貿易社會文化推廣辦事處領事未○○」名片1盒（附表
      Ｎ扣案  物編號1-1）、領事室招牌1個（起訴書誤植為領
      事名牌，附表Ｎ扣案物編號11-9）、「未○○剛果護照」
      1本（附表Ｎ扣案物編號23-1）、「剛果民主共和國國徽
      看板」1 面（附表Ｎ扣案物編號27）、「剛果民主共和國
      駐台北領事館經濟貿易社會文化推廣辦事處」招牌1面（
      附表Ｎ扣案物編號30）、「剛果民主共和國」招牌1面（
      附表Ｎ扣案物編號49-4）、「剛果民主共和國駐台領事館
      高雄分館暨經濟貿易社會文化推廣辦事處」招牌2面（附
      表Ｎ扣案  物編號49-5）；(8)「剛果民主共和國駐台北辦
      事處」網頁資料及畫面、「豐沛國際礦業集團」網頁資料
      及畫面（http://jig.myweb.hinet.net/defalt.html）各
      1件（見編號1卷第282頁、第284頁）；(9)「剛果民主共和
      國駐台北領事館經濟貿易社會文化推廣辦事處秘書陳彥豪
       」名片（附表Ｎ扣案物編號49-13）、「剛果民主共和國
      駐台北領事館經濟貿易社會文化推廣辦事處秘書吳威龍」
      名片（附表Ｎ扣案物編號49-14）、「剛果民主共和國駐
      台北領事館暨經濟貿易社會文化推廣辦事處顧問留名仁」
      名片（附表Ｎ扣案物編號5-4，見編號28卷第96頁）、「
      剛果民主共和國駐台北領事館經濟貿易社會文化推廣辦事
      處高雄分館專員王朝清」、「剛果民主共和國駐台北領事
      館經濟貿易社會文化推廣辦事處高雄分館專員呂惠芳」、
      「剛果民主共和國駐台北領事館經濟貿易社會文化推廣辦
      事處高雄分館專員林大強」、「剛果民主共和國駐台北領
      事館經濟貿易社會文化推廣辦事處高雄分館專員陳志雄」
      、「剛果民主共和國駐台北領事館經濟貿易社會文化推廣
      辦事處高雄分館辦公室主任何東南」、「剛果民主共和國
      駐台北領事館經濟貿易社會文化推廣辦事處高雄分館館長
      留旺琳」等名片電腦檔案（附表Ｎ扣案物編號5-2電腦檔
      案列印資料，見編號14卷第54至56頁）、證人陳彥豪於96
      年9月21 日郵寄高雄館長任命書予aei@aeigroup.com.tw
      電子郵件信箱之郵件（附表Ｎ扣案物編號4之電腦資料，
      見編號13 卷第58至59頁）；(10)96年10月26日之「剛果民
      主共和國駐台領事館高雄分館員工守則」1份（附表Ｎ扣
      案物編號49- 32）、「領事館高雄分館流程圖」2張（附
      表Ｎ扣案物編號49-42）。足認被告未○○、丁○○上開
      自白，核與事實相符，堪以採信。
    2.薩伊共和國原為比利時殖民地，1965年獨立後更改國名為
      薩伊，1997年Kabila政變取得政權後復改名為剛果民主共
      和國。我國與薩伊共和國於1973年1月斷交後，該國即未
      曾在華設立任何外交或官方代表機構，我國與剛果民主共
      和國亦未建立邦交，互設大使館、領事館或任何具官方地
      位之代表機構。依「駐華外國機構及其人員特權暨豁免條
      例」第2條規定，駐華外國機構之設立，應經外交部核准
      ，其人員亦應經外交部認定。外交部並無核發剛果民主共
      和國設立使領館之證明文件，以及書面同意被告未○○擔
      任該國在華領事職務之文件紀錄，亦未曾核發被告未○○
      駐華外交官員證，所謂「剛果民主共和國駐臺北辦事處（
      領事館）」因未經外交部核准設立，其人員自不具外國駐
      華官員身分等情，有外交部99年3月19日函在卷可憑（見
      本院卷(四)第181頁）。本件縱認被告未○○所持註記「PAS
      SPORT DIPLOMATIQUE」、「VICE-CONSUL」之護照非屬偽
      造，亦僅足證明被告未○○曾持有剛果核發之外交護照。
      但中華民國與剛果並未互設領事館，外交部亦未曾核准剛
      果駐華領事館之設立，及核發剛果駐華外交官員證，被告
      未○○自不可能係剛果駐台領事。被告未○○猶以剛果駐
      台領事自居，擅自製作上揭招牌、設立領事館、偽刻印章
      、偽造聘書、聘雇領事館秘書、辦公室主任、任命領事館
      專員、顧問、諮詢委員、印製名片、設立領事館網站、設
      立分館、任命館長、代核員工申請赴剛果之簽證，所為自
      屬偽造印章、行使偽造私文書、僭行外國公務員職權無訛
      。
    3.被告丁○○係被告未○○之配偶，對被告未○○是否具剛
      果駐台領事之身份知之甚詳，竟提供其為實際負責人之「
      加鼎公司」、「橋握公司」作為「領事館」在台辦公處所
      ，並為向投資人吸收資金，向所屬員工、投資人宣稱被告
      未○○係剛果駐台領事，其與被告未○○有犯意之聯絡及
      行為之分擔甚明。
    4.綜上所述，被告未○○、丁○○上開所辯，要屬畏罪卸詞
      之詞，不足採信。此部分事證明確，被告未○○、丁○○
      偽造印章、行使偽造私文書、僭行外國公務員職權之犯行
      ，均堪認定。
  二被告未○○等27人違反銀行法部分：
    訊據(一)被告未○○、丁○○固坦承使用「加鼎公司」、「橋
    握公司」、「格利詩公司」、「鑠鑽公司」、「盈德公司」
    等名義，以事實欄一(二)、(三)部分所載之各項投資方案，對不
    特定多數人吸收資金等情，惟辯稱：1.伊等因需資金投資剛
    果地區銅礦買賣業務，才陸續推出上述各項投資方案，伊等
    未獲有不法利益，實不知所為違反銀行法之相關規定。2.關
    於投資人趙霈晴部分，實係被告丁○○個人向趙霈晴之借款
    。3.投資人中有相當多係投入資金領得紅利後，再將之投入
    或轉單，公司實際吸收資金數額並未達7億餘元。又其中被
    告Ｃ○○自己投入資金為235萬元，被告午○○自己投入資
    金為1,025萬元，被告癸○○自己投入資金為160萬元，被告
    戌○○自己投入資金為1,035萬元，被告黃○○自己投入資
    金為42,300,300元，被告Ｇ○○自己投入資金為215萬元，
    被告Ｈ○○自己投入資金為98,640元，被告施玟伶自己投入
    資金為24萬元，被告洪菁縛自己投入資金為495萬元，被告
    地○○自己投入資金為5萬元，被告天○○自己投入資金為
    47萬元，被告謝長紘自己投入資金為1,160萬元，被告Ｒ○○自己投入資金為750萬元，均應自投資金額中扣除。且「
    加鼎公司」、「橋握公司」及「鑠鑽公司」自94年7月至97
    年4月之總收入為577,350,000元，惟支出為1,208,848,041
    元，合計虧損631,498,401元云云。(二)被告申○○固坦認其
    有製作剛果駐台領事館、「AEI集團」網頁，及繕打被告Ｃ
    ○○所交付之「加鼎企業股份有限公司礦產業務推展利潤分
    配合約」、被告甲○○擬定之「鑽石預購證明單」、「鑽石
    銷售委任書」，且有於「美格公司」舉辦說明會時在場向投
    資人介紹該公司鑽石來源等情，惟辯稱：伊所為均係受被告
    未○○、丁○○之指示，與同案被告等人並無犯意聯絡，亦
    未參與吸收存款。伊雖為「橋握公司」之股東，但「橋握公
    司」實際負責人為被告丁○○。又伊雖為「AEI集團」行政
    經理，但「AEI集團」執行長為被告未○○，總裁為被告丁○○，因伊具有電腦工程專長，故被告未○○剛果駐台領事
    館及「AEI集團」網頁始交由伊製作。被告丁○○、Ｃ○○
    及甲○○等人於擬好合約後始指示伊繕打，伊於「美格公司
    」舉辦之說明會中，僅就伊親身經歷向與會人員介紹有關鑽
    石開採及製作之流程，並未要求投資者投資或招攬投資者投
    資，與銀行法吸收存款之構成要件不合云云。(三)被告Ｄ○○
    固坦承其係「橋握公司」名義負責人，而「鑠鑽公司」提供
    其妻謝佳吟設於臺灣土地銀行文山分行第000000000000號帳
    戶供投資者匯款等情，惟辯稱：1.伊與被告未○○、丁○○
    、Ｃ○○間無任何犯意之聯絡，亦無對外吸收存款之犯行。
    2.伊非以「橋握公司精銅加工廠投資附買回合約書」向Ｂ○○、王雯昌吸收存款，而是公司要週轉跟他們借款。3.伊除
    擔任公司名義負責人領取月薪外，並無獲利，且伊與親友之
    資金都借給公司週轉，伊只是被利用之人頭云云。(四)被告宙
    ○○固坦承其受被告未○○聘雇任剛果駐台商務領事館辦公
    室主任，且為「加鼎公司」股東等情，惟辯稱：伊不知被告
    未○○無領事之身分，且伊未以「加鼎公司」或「橋握公司
    」之「隱名股東合夥委任書」、「隱名股東入股證明書」對
    外吸收存款。伊於96年11月間受被告丁○○之指派與被告Ｄ
    ○○赴臺中處理與投資者善後還款協議，非屬違反銀行法之
    構成要件行為，更無違反銀行法之犯意云云。(五)被告丙○辯
    稱：1.伊因被告丁○○稱自己信用破產無法擔任負責人，遂
    同意做「加鼎公司」名義上負責人，並在「加鼎公司」從事
    行政文書工作，每月固定薪資為2萬多元，被告丁○○請伊
    跑腿、整檔、打字等，並未參與被告未○○、丁○○等人對
    外招攬投資人，亦未參與任何決策獲利。2.伊在「加鼎公司
    」從事行政職，非從事會計工作。伊之前在「橋握公司」亦
    係從事行政工作，保管「股東入股證明書」本為伊職責，伊
    非商科畢業，不懂會計事務，並無證據足認伊係從事計算紅
    利、獎金之會計。3.犯罪事實一(二)1.、2.部分係自95年9月
    至96年1月止，伊於95年12月即已離開，當時投資人僅數10
    位而已，又非伊所接洽，伊未取得任何利益，實無違法。4.
    伊於96年9月底離開另家公司後，因無工作，被告丁○○遂
    於96年10月請伊回公司從事行政職，每月領取薪資3萬多元
    ，伊依被告未○○、丁○○所言擬「鑽石預購證明書」、「
    鑽石銷售委託書」，係為被告丁○○所利用。另伊在公司處
    理有關「美格公司」購買鑽石之相關事宜，係聽命於被告丁○○，伊雖有收到鑽石款項，但全數交給公司，未從中獲利
    云云。(六)被告Ｃ○○固坦承其受僱於被告丁○○於95年9月
    初在桃園縣桃園市○○路110號18樓成立「加鼎公司」桃園
    辦事處，並於95年11月底招募業務員被告午○○，而「加鼎
    公司」有與投資人簽訂「隱名股東入股證明書」、「隱名股
    東合夥委任書」；其在臺中地區招募被告Ｒ○○、戌○○、
    午○○、癸○○、黃○○等人擔任業務員，「加鼎公司」有
    與投資人簽訂「加鼎企業股份有限公司礦產業務推展利潤分
    配合約」；其亦為「橋握公司」臺中辦事處之總經理，被告
    午○○則為副總經理，「橋握公司」有與投資人簽訂「橋握
    國際開發股份有限公司煉銅廠業務推展利潤分配合約」，「
    加鼎公司」並與投資人簽訂「加鼎企業股份有限公司鑽石業
    務推展利潤分配合約」，起訴書附表Ａ、Ｃ、Ｄ、Ｇ伊有經
    手的投資部分，其均有拿到獎金等情，惟辯稱：1.伊先前雖
    曾任職「匯智公司」，但所從事並非對外招攬投資之業務，
    且「匯智公司」之業務與「加鼎公司」、「橋握公司」推出
    之產品不同，不能因伊曾任職「匯智公司」，遽認伊有對不
    特定人吸收存款之經驗。2.伊不知被告未○○非剛果駐臺商
    務領事，亦不知「剛果民主共和國駐台北商務領事館暨經濟
    貿易社會文化推廣辦事處」為虛偽，被告丁○○向伊表示可
    以投資開採銅礦砂為產品，向社會大眾募集資金，伊信以為
    真，乃與其等夫妻2人合作，由伊負責招募投資人，而「加
    鼎公司」所使用之各式合約及「橋握公司」所使用之合約內
    容，係公司決定後交伊及其他業務員對外招攬投資人，伊與
    被告未○○、丁○○並無吸收存款之犯意聯絡及行為分擔，
    且投資人交付之款項均直接匯入公司指定帳戶，伊從未經手
    ，伊與其他業務員均相信被告丁○○、未○○所言及提出之
    資料，更相信「加鼎公司」、「橋握公司」之獲利能力及被
    告未○○具有領事身份投資剛果之管道一定暢通順利，伊等
    向投資者說明、介紹商品及上開合約，均是以投資獲利方向
    為內容，投資之標的為銅砂、鋼礦、煉銅廠及鑽石等，從未
    向投資者表示把錢存入公司帳戶即可分紅或取得利息，投資
    者係在分析、研究投資標的後，認為有利潤可圖而決定投資
    。3.伊不知「加鼎公司」、「橋握公司」無任何獲利，發給
    投資人之紅利及業務員獎金係以投資人匯入之款項支付，且
    不知「加鼎公司」、「橋握公司」從事吸收存款，故除本身
    投資外亦介紹妹妹、母親等人投資上開公司，若伊明知上開
    公司為從事違法吸收存款，豈會介紹至親投資。4.伊與被告
    午○○、Ｒ○○同為公司業務員，為公司招攬集資業務，僅
    因伊先認識被告未○○等人，因此掛名「加鼎公司」或「橋
    握公司」總經理，被告午○○、Ｒ○○等人則掛名副總經理
    ，其實都是「橋握公司」的業務員而已。伊因對法令的不熟
    悉，才會誤觸法網。5.伊之前雖曾擔任過台中「匯智公司」
    的人頭董事長，但因「匯智公司」的投資內容與「加鼎公司
    」公司的投資內容並不相同，加上被告未○○假冒領事身份
    ，並營造資金雄厚、政商人脈充沛等假象，伊才會協助被告
    未○○等人募集資金，且因「加鼎公司」或「橋握公司」一
    開始的紅利發放都正常，伊等業務員才會認被告未○○提出
    的投資方案應該是合法沒有問題的投資。6.被告未○○是基
    於詐欺取財之意圖而為相關行為，縱有給付利息之約定，亦
    屬詐術之一環，伊並無收受存款之主觀故意及行為，不該當
    銀行法第29條之1之要件云云。7.「加鼎公司」或「橋握公
    司」對外招募投資行為，並非吸收存款，伊於招募投資時已
    將投資標的及獲利情形告知投資者，嗣後並將投資進度告知
    投資者，投資者係認為投資利潤高而投資或介紹親友投資，
    且明知投資失敗會有虧損，伊並無向不特定人收受款項或吸
    收資金，並約定返還本金或給付相當或高於本金之行為，自
    未違反銀行法云云。(七)被告午○○固坦認其於95年11月底受
    被告Ｃ○○之招募成為業務員，而擔任「加鼎公司」臺中辦
    事處之業務員、「橋握公司」臺中辦事處之副總經理，「加
    鼎公司」先後與投資人簽訂「隱名股東入股證明書」、「隱
    名股東合夥委任書」、「加鼎企業股份有限公司礦產業務推
    展利潤分配合約」、「加鼎企業股份有限公司鑽石業務推展
    利潤分配合約」，而「橋握公司」有與投資人簽訂「橋握國
    際開發股份有限公司煉銅廠業務推展利潤分配合約」，其有
    依各合約內容拿到業務員獎金等情，惟辯稱：伊係由被告Ｃ
    ○○招募進入「加鼎公司」任業務員，進而任職於「橋握公
    司」，從未與被告丁○○、未○○、Ｄ○○、Ｉ○○、陳玉
    琳等人接觸，更遑論有吸收存款之犯意聯及行為分擔，而「
    加鼎公司」所使用之各式合約及「橋握公司」所使用之合約
    內容，係公司決定後交由伊及其他業務員對外招攬投資人，
    而伊本身相信上開2家公司之獲利能力亦投資上開2家公司，
    且介紹親友投資，伊母親也有投資，另伊於上開2家公司取
    得之業務獎金、分紅，亦繼續投資，如伊明知上開2家公司
    係不法吸收存款公司，豈有可能如此，伊係無辜之受害者，
    而非共犯云云。(八)被告Ｒ○○固坦認其為附表Ｃ、Ｄ、Ｇ所
    示部分投資人之業務員，該等投資人並交付附表Ｃ、Ｄ、Ｇ
    所示投資款項，而其從「加鼎公司」、「橋握公司」獲得獎
    金等情，惟辯稱：伊自「橋握國際開發股份有限公司於中華
    民國台灣設立銅礦之冶煉廠建廠工程（2006年9月）」、「
    豐沛國際礦業有限公司與上饒市華豐銅業有限公司Purchase
    Contract」影本、「股權持分同意書AGREEMENT OF STOCKHO
    LDING」影本等書面資料，相信被告未○○、丁○○夫妻確
    實從事銅礦之相關業務，故伊向多數人招募款項，並約定給
    付紅利，與銀行法第29條之1構成要件不合，伊並無違反銀
    行法之故意云云。(九)被告戌○○固坦認其為附表Ｃ、Ｄ所示
    部分投資人之業務員，該等投資人並交付附表Ｃ、Ｄ所示投
    資款項，伊從「加鼎公司」、「橋握公司」獲得獎金等情，
    惟辯稱：伊當時有看到信用狀影本等書面資料，相信被告未
    ○○、丁○○夫妻確實從事銅礦之相關業務，因此伊自己、
    家人也有投資，伊沒有去找投資人，他們是自己來的，朋友
    知道伊在這邊，說公司這麼好也有獲利，他們自己有上網看
    公司資料，才來找伊說要投資，伊不知道這樣會違反銀行法
    。另伊並未參與「加鼎公司」用鑽石名義招攬人投資部分，
    且「鑠鑽公司」部分，伊沒有參與，更沒有到臺北和被告丁○○、辰○○開會，伊不認識被告辰○○云云。(十)被告施玟
    伶辯稱：投資人朱哲男、呂素蘭是伊朋友，伊以他們名義投
    資，是為了領退佣。另吳桂花是伊母親，施麗馨是伊妹妹，
    均係伊借用名義投資，伊才是實際之出資人。「鑠鑽公司」
    、「格利詩公司」部分伊只有以伊或伊母親、妹妹名義投資
    ，伊並未擔任業務員招攬投資人，都是自己投資，伊不知所
    為會違反銀行法云云。(十一)被告辰○○辯稱：1.伊自96年7月
    間起，在被告地○○邀約介紹下以自己名義參與「橋握公司
    」之投資，投資期間伊僅取得投資紅利，及由被告地○○自
    其業務獎金內折讓退回部分款項（即俗稱之「退佣」）。另
    自96年10月間起，伊改用兒子陳枻宏之名義，共計投資235
    萬元，而自96年11月起，因被告Ｃ○○稱「橋握公司」改為
    「加鼎公司」，因此伊繼續以陳枻宏之名義投資「加鼎公司
    」，共計投資「加鼎公司」40萬元。伊只有自「橋握公司」
    取得紅利及業務員個人所承諾給予之「退佣」，從未擔任各
    該公司之員工，亦未曾幫「橋握公司」或「加鼎公司」招攬
    業務，更遑論取得「橋握公司」或「加鼎公司」所給予之業
    績獎金。之後，被告丁○○提及還有1個投資鑽石獲利之機
    會，以初期投資者可獲得以投資金額計算15%之「退佣」的
    引誘下，伊又於97年1月29日匯款255,000元（即投資30萬元
    ，扣除應退予伊之佣金45,000元，實際匯款255,000元），
    到被告丁○○所指定臺灣土地銀行戶名謝佳吟之帳戶參與被
    告丁○○所稱之鑽石投資，共投資累計達500萬元左右之額
    度。事後「橋握公司」開立「協議書」2紙予伊，證明伊前
    揭投資，但因簽署該2紙協議書時，被告丁○○正在對伊及
    被告天○○、施玟伶、地○○等人介紹如何投資鑽石，乃由
    伊配偶陳榮基代為在協議書之乙方簽名，而陳榮基於簽署時
    ，因見協議書上「業務代表」係緊接在乙方下方，以為所謂
    之「業務代表」係指代表乙方與公司連絡之人，因此乃代為
    簽署「洪菁縛」之姓名，表示該等投資均是伊的投資，並非
    伊有擔任「橋握公司」業務員之意。2.伊固有於97年2月3日
    「鑠鑽公司」會議記錄簽名，但伊是以投資人之身份與會，
    並非以「鑠鑽公司」職員之身份參與該次會議，伊並非「鑠
    鑽公司」之員工。3.紀凱斌、洪國涼及被告Ｓ○○3人與伊
    相同，除了相信被告丁○○會負責返還「橋握公司」於臺中
    分公司對其等所招募之投資款外，亦在被告丁○○提出鑽石
    進口報單等證明文件的保證介紹下投入了鑽石投資，但被告
    丁○○建議因公司當時要處理的事情很多，所以伊等4人與
    被告丁○○協議有關「退佣」的部分就統一匯到伊帳戶，再
    由伊分配給各該人，以減省公司工作量，伊等因此乃接受建
    議，被告Ｉ○○並未將獎金交由伊代為發放。4.伊基於朋友
    關係，向高于介紹如何投資「鑠鑽公司」，同時亦表示所
    有投資均有風險，應由高于自行判斷決定，嗣高于自己
    決定匯款投資「鑠鑽公司」，而蕭命貞是伊朋友，常來伊家
    ，說要投資。伊既非「鑠鑽公司」之業務員，亦未招攬投資
    人，更未因高于等人之投資而取得任何報酬，高于於警
    詢時並表示不欲向伊索賠，伊所為未違反銀行法。5.伊並非
    「加鼎公司」、「橋握公司」、「鑠鑽公司」之職員，從未
    為公司招攬業務，亦不曾自上開公司領得任何業務獎金，自
    無違反銀行法第29條第1項之行為。6.「8-5台中公司新進人
    員名單」、「8-9橋握公司勞健保加退保資料」、「8-10勞
    健保加退保資料」、「10-1員工差勤卡」、「47-7員工打卡
    單、名冊及投資人清冊」均無伊資料，可證明伊非「加鼎公
    司」、「橋握公司」或「鑠鑽公司」之員工云云。(十二)被告辛○○固坦承其曾介紹被告丁○○與被告謝長紘認識，而同意
    被告丁○○將應匯予被告謝長紘之金額先匯至其帳戶，且其
    為「格利詩公司」之實際負責人，並曾提供「格利詩公司」
    帳戶之存摺、印章予被告丁○○使用等情，然辯稱：1.伊並
    未對外招募資金，實際對外募資者為被告謝長紘，因被告丁○○不放心將獎金、紅利直接匯予不熟稔之被告謝長紘，故
    要求先將金錢匯至伊帳戶，再由伊轉交給被告謝長紘，伊並
    未參與吸金，更未有利益分配，自無犯意聯絡或行為分擔。
    2.伊雖有將「格利詩公司」存摺、印章交予被告丁○○等人
    ，供吸金之用，惟當時係因伊成立「格利詩公司」，本打算
    買賣貴金屬，因而對鑽石原胚有興趣，另因被告丁○○申請
    公司，藉口執照尚未下來，要求先利用「格利詩公司」之名
    義作為其他客戶之匯款帳戶，伊因與被告未○○夫妻友好，
    並在保證下遂答應要求，伊不知會違反銀行法，當伊發現「
    格利詩公司」帳戶有問題時，隨即詢問被告Ｉ○○，並要求
    被告丁○○將帳戶、印章交還，若伊與被告丁○○有吸金之
    合意，何須在「格利詩公司」帳戶內總計匯入200多萬元時
    即停止？伊實被被告未○○夫妻所騙云云。(十三)被告Ｌ○○、
    陳春霖同辯稱：1.伊等第一次與被告未○○、丁○○、申○○、甲○○見面時，被告未○○即表示有管道可自剛果民主
    共和國進口便宜鑽石，且有固定之買家，獲利可達百分之百
    ，有意願投資者可採「委買委賣」或「自購」之方式購買鑽
    石，當日除展示1批現貨鑽石外，並出示該批鑽石之進口報
    單等資料，伊等確信為真，方以「美格公司」名義與被告未
    ○○所屬「盈德公司」簽訂剛果鑽石「委買委賣」專案合約
    ，伊等自始即以鑽石「委賣委賣」或購買鑽石現貨之意思，
    將此一投資方案推薦給周遭之親朋好友，並不知被告未○○
    、丁○○等人係從事吸金之行為。2.伊等除介紹親朋好友投
    資購買鑽石外，被告Ｌ○○本身亦「自購」鑽石現貨乙顆，
    被告陳春霖則係以外甥丑○○（60萬）、女友王瓊蕙名義（
    80萬），採「委買委賣」方式預購鑽石多顆，投資金額逾
    140萬元，倘伊等明知此乃吸金行為，焉有可能投入自身之
    金錢，甚至最後一筆投資款匯入時間為97年5月2日，可證伊
    等與被告未○○、丁○○間並無犯意聯絡，反而係被害人。
    3.以商業交易而言，伊等認為「盈德公司」買賣鑽石為永續
    經營之交易行為，且伊等招攬投資人參與鑽石「委買委賣」
    投資之前，被告未○○事前已購入鑽石乙批，伊等相信被告
    未○○能以該批鑽石銷售之獲利，先行給付投資者之利潤，
    再以投資者之出資購入另1批鑽石，如此週而復始，持續鑽
    石買賣商業行為之進行，且單純以投資者立場而言，公司越
    早發放利潤，投資者亦越高興，故從未有人質疑「為何尚未
    購買鑽石，即開始給付利潤」云云。4.被告未○○是基於詐
    欺取財之意圖而為相關行為，縱有給付利息之約定，亦屬詐
    術之一環，伊等並無收受存款之主觀故意及行為，不該當銀
    行法第29條之1之要件云云。(十四)被告甲○○辯稱：1.伊未於
    「鑠鑽公司」擔任職位，且不認識任何投資人或獲取任何利
    益，何來參與事前謀議？不能因伊係被告丙○配偶，即認「
    鑽石預購證明書」、「鑽石銷售委託書」係伊給建議草擬。
    2.「美格公司」負責人被告陳春霖、Ｌ○○係伊朋友，因在
    剛果辦事處剛好碰面，才介紹予被告未○○、丁○○，嗣後
    「美格公司」如何與「盈德公司」簽約、如何招攬投資人等
    ，伊均不知情且未參與，伊亦無獲利，更非「美格公司」之
    隱名股東。3.伊從未參與有關「鑠鑽公司」之投資事宜，亦
    未與任何投資人洽談，更未收取任何薪資、紅利、獎金，伊
    無犯罪動機云云。(十五)被告Ｉ○○辯稱：伊僅係依被告丁○○
    之指示辦理伊負責之公司會計職務，伊並未對外招募投資人
    ，實不知被告丁○○所為違反銀行法云云。(十六)被告Ｆ○○、
    Ｒ○○、癸○○、戌○○、黃○○、Ａ○○、Ｇ○○、Ｈ○○、施玟伶、地○○、天○○、Ｓ○○等人辯稱：伊等均不
    知銀行法第125條之相關規定，且除被告Ｆ○○外之被告Ｒ
    ○○等11人，自己本身多有投資，而招募之對象多係親友，
    另在案發當時銅礦價格高，投資銅礦在一般交易市場本可獲
    利極高，故難認伊等所收受紅利與本金有何不相當，伊等所
    為與銀行法第125條規定處罰之行為有間云云。經查：
    (一)被告未○○、丁○○等人自95年9月初起，陸續以「加鼎
      公司」、「橋握公司」、「鑠鑽公司」、「格利詩公司」
      及「盈德公司」名義，或與被告Ｃ○○共同研議，或先後
      與被告甲○○、Ｌ○○、陳春霖一同規劃推出前揭事實欄
      一(二)所述之「隱名股東入股證明書」、「隱名股東合夥委
      任書」、「橋握國際開發股份有限公司不記名股東入股證
      明書」、「加鼎企業股份有限公司礦產業務推展利潤分配
      合約」、「橋握國際開發股份有限公司煉銅廠業務推展利
      潤分配合約」、「加鼎企業股份有限公司鑽石業務推展利
      潤分配合約」、「橋握國際開發股份有限公司精銅加工廠
      投資附買回合約書」、「鑠鑽公司」之「鑽石預購證明單
      」、「鑠鑽公司鑽石銷售委任書」、「格利詩國際股份有
      限公司鑽石銷售委任書」、「格利詩國際股份有限公司鑽
      石預購證明單」、「盈德公司」之「鑽石銷售委任書」、
      「鑽石預購證明單」各項投資方案等情，為被告未○○、
      丁○○等人所不爭執，復有上開「隱名股東入股證明書」
      、「隱名股東合夥委任書」、「橋握國際開發股份有限公
      司不記名股東入股證明書」、「加鼎企業股份有限公司礦
      產業務推展利潤分配合約」、「橋握國際開發股份有限公
      司煉銅廠業務推展利潤分配合約」、「加鼎企業股份有限
      公司鑽石業務推展利潤分配合約」、「橋握國際開發股份
      有限公司精銅加工廠投資附買回合約書」、「鑠鑽公司」
      之「鑽石預購證明單」、「鑽石銷售委任書」、「格利詩
      國際股份有限公司鑽石銷售委任書」、「格利詩國際股份
      有限公司鑽石預購證明單」、「盈德公司」之「鑽石銷售
      委任書」、「鑽石預購證明單」扣案可考，被告未○○、
      丁○○等人先後以「加鼎公司」、「橋握公司」、「鑠鑽
      公司」、「格利詩公司」、「盈德公司」名義，陸續推出
      前述各項投資方案並提供優渥紅利，以吸引投資人投入資
      金之情，足堪認定。
    (二)被告未○○等人所規劃之前開各投資方案，分別有如附表
      Ａ、Ｂ、Ｃ、Ｄ、Ｇ、Ｈ、Ｉ、Ｊ、Ｋ、Ｌ、Ｍ所示，及
      趙霈晴、Ｂ○○、王雯昌等投資人，先後透過如附表Ａ、
      Ｂ、Ｃ、Ｄ、Ｇ、Ｈ、Ｉ、Ｊ、Ｋ、Ｌ、Ｍ所示被告Ｃ○○、午○○、Ｒ○○、癸○○、戌○○、黃○○、Ａ○○
      、Ｇ○○、Ｈ○○、施玟伶、辰○○、地○○、天○○、
      Ｓ○○、謝長紘、Ｌ○○、陳春霖等業務員，或被告丁○○、Ｆ○○、宙○○、Ｄ○○之介紹，依前揭事實欄一(二)
      所述各投資條件，投資各該投資方案，並分別簽訂合約書
      ，且先後於附表Ａ、Ｂ、Ｃ、Ｄ、Ｇ、Ｈ、Ｉ、Ｊ、Ｋ、
      Ｌ、Ｍ所載之時間，及趙霈晴於96年6月間；Ｂ○○、王
      雯昌分別於96年10月1日、10月4日，將附表Ａ、Ｂ、Ｃ、
      Ｄ、Ｇ、Ｈ、Ｉ、Ｊ、Ｋ、Ｌ、Ｍ所示之投資金額，及事
      實欄一(二)6.(4)部分之趙霈晴投資金額、(5)部分之Ｂ○○、
      王雯昌投資金額，匯入「加鼎公司」、「橋握公司」、「
      鑠鑽公司」、「格利詩公司」、「盈德公司」分別指定之
      銀行帳戶，或交付予「盈德公司」等公司之承辦人員，而
      上開被告Ｃ○○等業務員並藉匯款或現金交付之方式自「
      加鼎公司」、「橋握公司」等獲得獎金，另被告丁○○、
      Ｆ○○、宙○○、Ｄ○○因對外招募投資人，亦可自「橋
      握公司」取得獎金，且上開投資人亦自「加鼎公司」、「
      橋握公司」等取得紅利。其間，因自96年3月6日起至同年
      12月25日止，「加鼎公司」、「橋握公司」將總額約43,6
      49,231元款項匯入Joseph設於日本之帳戶及「剛果AEI公
      司」設於剛果之帳戶，以支應「剛果AEI公司」各項投資
      及開銷，導致「加鼎公司」、「橋握公司」財務週轉不靈
      ，自96年11月15日起未能如期支付業務員之獎金及投資人
      之紅利。被告丁○○原承諾於97年1月15日開始發放紅利
      ，惟因未能順利籌得資金而無法實現，且被告丁○○與Ｃ
      ○○於97年1月間亦因獎金、紅利分配等事宜發生爭執，
      被告丁○○遂於97年2月29日派遣被告Ｄ○○、宙○○前
      往臺中辦事處與投資人等協商成立「臺中聯絡處帳務善後
      處理委員會」，並於97年3月3日將被告Ｃ○○、Ｒ○○、
      午○○免職，復在「橋握公司」上址、臺中辦事處等地與
      投資人等簽立協議書等情，業據被告Ｃ○○等人及附表Ａ
      、Ｂ、Ｃ、Ｄ、Ｇ、Ｈ、Ｉ、Ｊ、Ｋ、Ｌ、Ｍ所示投資人
      分別於警詢時、偵查中、原審審理時陳（證）述屬實（詳
      如附表Ａ、Ｂ、Ｃ、Ｄ、Ｇ、Ｈ、Ｉ、Ｊ、Ｋ、Ｌ、Ｍ供
      述證據欄所載）；參以，1.證人趙霈晴於原審審理時證稱
      ：被告丁○○於95年間，因開公司生意最近要週轉，而自
      伊處取得款項，「橋握公司」從95年10月間至96年3月，
      會計Ｉ○○或酉○○會匯給伊紅利，每月有發放紅利8%，
      獎金是一開始26%分3個月，96年10月之後紅利沒有更動是
      每個月8%分3個月，獎金有更動變成20%等語（見原審卷(六)
      第11至16頁）；及證人Ｂ○○、王雯昌等投資人於原審審
      理時證稱：伊等分別有交付上開款項予被告Ｄ○○，並簽
      立「橋握國際開發股份有限公司不記名股東入股證明書」
      、「橋握國際開發股份有限公司精銅加工廠投資附買回合
      約書」，且有取得卷附紅利明細表（即編號23卷第220至2
      36頁）所載之紅利等語（見原審卷(三)第488至501頁）；2.
      證人Ｉ○○於原審審理時證稱：起訴書附表Ｌ「格利詩公
      司」投資人名冊登載業務員有被告施玟伶、天○○、地○○，此3人有拿到業務獎金，「格利詩公司」的紅利、獎
      金都直接匯給業務員個別的帳戶，沒有集中的帳戶。「橋
      握公司」募集資金後，伊直接將計算之紅利、業績獎金錢
      匯給被告Ｃ○○，有關業務員獎金部分，也是直接匯到被
      告Ｃ○○合庫帳戶。給予客戶紅利的部分，當時有開一個
      被告Ｄ○○合庫的帳號，是在臺中使用。「盈德公司」部
      分業績獎金16%等是被告丙○告訴伊的，因為3月份時，是
      由伊這邊撥款，要確認此金額是否正確，被告丙○有製作
      表格，請伊匯款給被告Ｌ○○等語（見原審卷(三)第12 至
      54頁）；3.證人即「橋握公司」臺中辦事處會計徐詩茜於
      偵查中證述：伊自96年8月1日加入「橋握公司」擔任會計
      ，伊去銀行填載要匯給客戶的紅利，業務之獎金是每月15
      日發放，被告Ｃ○○會跟伊過去銀行，獎金匯到被告Ｃ○○帳戶，紅利匯到被告Ｄ○○帳戶。紅利是被告Ｉ○○決
      定後匯下來，伊會統計業務員匯款單，把金額交給被告Ｃ
      ○○核對，業務獎金都是現金發放，但伊有幫被告Ｃ○○
      用轉帳方式發過獎金給業務，「橋握公司」自96年11月開
      始匯款出現問題等語（見編號6卷第240至242頁）；4.證
      人即橋握公司臺中辦事處會計助理陳玉惠於偵查中證稱：
      伊從96年11月1日開始任職於「橋握公司」，是被告Ｃ○○雇用伊，伊的工作內容包括核算會計匯款金額，並協助
      辦理匯款，會計是徐詩茜。臺中辦事處運作方式是業務招
      攬到業務後，投資人把錢匯到臺北指定的戶頭，業務每日
      寫好當日該匯給投資人的匯款單，填好後交給徐詩茜，她
      核算金額後告知被告Ｃ○○，由被告Ｃ○○和Ｉ○○核對
      金額無誤後，臺北會匯款下來。業務的獎金是發薪時一併
      給，本來是每月10日或15日發放薪水等語（見編號2卷第
      87至91頁）；此外，復有如附表Ａ、Ｂ、Ｃ、Ｄ、Ｇ、Ｈ
      、Ｉ、Ｊ、Ｋ、Ｌ、Ｍ非供述證據欄所載之各項書證、物
      證，及「橋握國際開發股份有限公司煉銅廠業務推展利潤
      分配合約」編號CW001991號、CW001992號合約影本（見編
      號11卷第26頁、第27頁，趙霈晴於96年8月1日、9月26日
      簽立，分別投資50萬元及290萬元，業務為被告丁○○）
      、「橋握國際開發股份有限公司精銅加工廠投資附買回合
      約書」（附表Ｎ扣案物編號45-4）、「資料\加鼎\Ｃ○○
      \贊升-投資買回」表格（附表Ｎ扣案物編號35被告Ｉ○○
      機車內遭扣案之隨身碟電腦列印資料，見編號16卷第62頁
      ）、「橋握國際開發股份有限公司紅利未付」表格（附表
      Ｎ扣案物編號8-8，見編號7卷第309頁）、空白之「加鼎
      企業股份有限公司礦產業務推展利潤分配合約」、空白「
      橋握國際開發股份有限公司煉銅廠業務推展利潤分配合約
      」（附表Ｎ扣案物編號38之電腦列印資料，見編號12卷第
      292頁、第310頁）、被告午○○對外招攬投資人簽立之「
      橋握國際開發股份有限公司精銅加工廠投資附買回合約書
      」（見編號卷7第3至50頁）、以「橋握公司」名義將紅利
      轉入各投資人帳戶之合作金庫存款憑條（附表Ｎ扣案物編
      號47-2）、合作金庫商業銀行南豐原分行97年6月16日合
      金南豐存字第0970002567號函附被告Ｒ○○第0000000000
      000號帳戶交易明細表（見編號3卷第117至124頁）、合作
      金庫商業銀行溪湖分行97年6月11日合金溪湖存字第09700
      02377號函附被告Ｇ○○第0000000000000號帳戶交易明細
      表（見編號3卷第135至138頁）、合作金庫商業銀行彰化
      分行97年6月13日合金彰存字第097000295 4號函附被告午
      ○○第0000000000000號帳戶交易明細表（見編號3卷第36
      0至370頁）、合作金庫商業銀行五權分行97年6月18日合
      金彰存字第0970002906號函附被告戌○○第000000000000
      0號帳戶交易明細表（見編號3卷第405至409頁）、合作金
      庫商業銀行南屯分行97年6月27日合金南屯存字第0970002
      405號函附被告天○○第0000000000000號帳戶交易明細表
      （見編號6卷第277至302頁）；被告謝長紘於97年1月10日
      簽收之收據及支票影本11張（見編號31卷第26至28頁）、
      「煉銅廠-總帳.xls」表格（附表Ｎ扣案物編號35被告Ｉ
      ○○機車內隨身碟電腦檔案列印資料，見編號7卷第340頁
      ）、兆豐國際商業銀行97年6月5日（97）兆銀總企劃字第
      3014號函附匯款交易水單資料（見編號2卷第239至397頁
      ）、「橋握公司」97年1月28日公告、與投資人簽立之協
      議書（見編號31卷第300至301頁）、橋握公司97年2 月29
      日任命書、公告（附表Ｎ扣案物編號2-3，見編號29 卷第
      11至14頁）、「橋握公司」97年3月3日公告（附表Ｎ扣案
      物編號2-3，見編號29卷第23頁）、「盈德公司」各月份
      業績對帳單、每日業績對帳單、存匯款憑條（附表Ｎ扣案
      物編號46-1，見編號33卷第1至198頁）、台北富邦銀行士
      林分行97年6月12日北富銀士字第9760033 300號函及所附
      被告Ｌ○○第000000000000號帳戶開戶資料、交易明細表
      （見編號3卷第87至97頁）足佐，亦堪認定。
    (三)被告未○○、丁○○雖辯稱：投資人趙霈晴部分係屬被告
      丁○○個人借款云云；被告Ｄ○○亦辯稱：關於招攬投資
      人Ｂ○○、王雯昌部分，實為伊向伊友人Ｂ○○、王雯昌
      借款給公司週轉云云。惟查，雖1.證人趙霈晴於原審審理
      時證稱：伊沒有投資「橋握公司」，伊交付予被告丁○○
      之款項係私人借款云云（見原審卷(六)第12至14頁）；2.證
      人Ｂ○○於原審審理時證稱：被告Ｃ○○說他有開一家公
      司，他是負責人，他要向伊借款存進公司，伊有簽不記名
      股東入股證明書，這只是一個借款證明，被告Ｃ○○說簽
      一下比較好云云（見原審卷(三)第488至494頁）；3.證人王
      雯昌於原審審理時證稱：被告Ｄ○○向伊借款週轉，他請
      伊簽「橋握公司不記名股東證明書」及「鍊銅廠業務推展
      利潤分配合約」是要證明借錢，有個保障云云（見原審卷
      (三)第498至502頁）；然被告丁○○、Ｄ○○向證人趙霈晴
      、Ｂ○○、王雯昌「借款」時，分別與證人趙霈晴、Ｂ○○、王雯昌等人簽立有「橋握國際開發股份有限公司煉銅
      廠業務推展利潤分配合約」、「橋握國際開發股份有限公
      司不記名股東入股證明書」、「橋握國際開發股份有限公
      司精銅加工廠投資附買回合約書」；且證人趙霈晴、Ｂ○○、王雯昌等人有自「橋握公司」取得卷附紅利明細表上
      所載紅利。復有「資料\由姐\外債整合-贊升」表格（附
      表Ｎ扣案物編號35之被告Ｉ○○機車內隨身碟電腦檔案列
      印資料，見編號16卷第92頁）在卷可佐；足見證人趙霈晴
      、Ｂ○○、王雯昌應係以本人名義投資「橋握公司」，而
      由「橋握公司」發放紅利予本人。證人趙霈晴、Ｂ○○、
      王雯昌主觀認知上之「私人借款」實係「公司投資款」甚
      明。被告未○○、丁○○、Ｄ○○上開所辯，委無足採。
    (四)被告申○○雖辯稱：伊製作網頁、繕打合約書、向投資人
      介紹「美格公司」鑽石來源，均係受被告未○○、丁○○
      之指示，伊未參與吸收存款之犯行，與同案被告未○○等
      人間並無犯意聯絡。伊未要求投資者投資或招攬投資者投
      資云云。惟查，1.證人Ｆ○○於偵查中證稱：伊係「橋握
      公司」創始股東，伊與被告Ｄ○○、申○○3人成立「橋
      握公司」，被告Ｄ○○是負責人，被告申○○負責電腦處
      理維修，剛開始公司都以自己的資金運作，後來資金運轉
      有問題，就有人介紹被告Ｃ○○，被告Ｃ○○說有辦法讓
      公司募集資金，募集內容是興建煉銅廠，至於投資款及利
      潤都由被告未○○、丁○○與Ｃ○○談，被告Ｄ○○、申
      ○○比較少有參與，但因為辦公室相通，所以他們討論內
      容都聽得到等語（見編號43卷第89至93頁）；2.證人丁○○於原審審理時證稱：「（前述97年1、2月間，在『橋握
      公司』辰○○、Ｈ○○有到臺北開會，該次的會議記錄中
      載明『結論：經全體同仁相互討論…』，「同仁」意指？
      ）在場的人，就是上面載明的人。」、「（是否為『橋握
      公司』的人？）就是指在場的人同意該次的會議結論，…
      該次的會議記錄者應為被告申○○。」、「（上載討論事
      項1、2、3，是否所謂轉單的部分，討論事項9的新進業務
      部分，是否為『鑠鑽公司』的部分？）是。本來是這樣講
      的。」等語（見原審卷(三)第143頁、第144頁）；3.證人即
      「盈德公司」之投資人Ｍ○○於原審審理時證稱：從說明
      會裡面聽到，被告未○○、申○○、陳春霖都有說有介紹
      的佣金意即諮詢顧問的佣金，這是制度的一部份等語（見
      原審卷(三)第410至411頁）。4.證人Ｉ○○於原審審理時證
      稱：被告申○○有領到吸金紅利或員工紅利，係直接轉帳
      給被告才舜等語（見原審卷(三)第41頁）。參以，被告申○○於偵查中供承：伊知道「橋握公司」向投資人吸收資金
      ，分發紅利，當初是他人介紹，大家一起討論決定的，討
      論的有伊、被告丁○○、Ｃ○○，未○○也知道這件事，
      伊等認知是被告Ｃ○○會幫忙找金主，伊等負責給紅利等
      語（見編號43卷第24至27頁）；復於原審審理時供承：伊
      是「橋握公司」股東，被告丁○○拿「加鼎公司」礦產業
      務推展利潤分配合約給伊，伊負責幫忙美編。97年1月、2
      月被告丁○○另成立「鑠鑽公司」，而被告Ｉ○○是負責
      人，伊有幫忙記錄。另伊有在「美格公司」舉辦之說明會
      跟投資人介紹鑽石的等級，並有提供伊設於兆豐國際商業
      銀行南港分行帳戶給被告丁○○使用等語（見原審卷(十)第
      162至165頁）。堪認被告申○○對「加鼎公司」、「橋握
      公司」、「鑠鑽公司」、「盈德公司」以前揭各項投資方
      案向不特定人以保證高報酬之方式吸收資金，使投資人之
      投資款項取得類似存款之地位之情形知之甚詳，且有參與
      製作合約書、向不特定投資人介紹鑽石等行為，雖其未實
      際參與制度之設計等，惟其他共犯所為，均在渠等合意吸
      金之範圍內，被告申○○利用其他共犯各別分工之行為，
      以遂其犯罪之目的，並無需親身參與每一階段之犯行，被
      告申○○仍應就其他共犯之犯行，負共同正犯之責。被告
      申○○上開所辯，委無可採。
    (五)被告Ｄ○○固辯稱：伊與被告未○○、丁○○、Ｃ○○間
      並無犯意之聯絡及行為分擔云云。但查，1.證人Ｆ○○於
      偵查中證稱：被告Ｄ○○在辦公室聽得到被告未○○、丁○○與Ｃ○○討論募集資金投資款及利潤之內容等語（見
      編號43卷第89至93頁）；2.證人丁○○於原審審理時證稱
      ：「（針對施玟伶之前於檢察官偵訊時，檢察官問：『Ｄ
      ○○、宙○○參與格利詩公司的程度為何？』施玟伶回答
      ：『Ｄ○○、宙○○是請王馨儀跟我們確認業績，我們再
      回報』有何意見？）Ｄ○○、宙○○是偶爾跟他們確認業
      績，是不是王馨儀，我就不清楚。」、「（所有投資的錢
      匯到『橋握公司』的帳戶，Ｄ○○是否知情？）他知道是
      匯到『橋握公司』，而他是『橋握公司』的負責人，我會
      跟他說匯到該帳戶，只是不知道匯款的金額。」等語（見
      原審卷(三)第119頁、第124頁）；3.證人Ｉ○○於原審審理
      時證稱：「（你於偵查時陳述『宋如果不在，Ｄ○○、宙
      ○○就會問業務員鑠鑽公司、格利詩公司的業績』是否屬
      實？）是。」等語（見原審卷(三)第27頁）；4.證人施玟伶
      於偵查中證稱：被告Ｄ○○、宙○○、申○○、丁○○、
      Ｉ○○都知道公司在推「鑠鑽」，被告Ｄ○○、宙○○都
      是會問業務員業績，被告申○○是開會時會出現，被告丁○○是主導「鑠鑽」的業務，業務員都是對她負責，被告
      Ｉ○○是負責錢，伊到臺北開會時被告Ｄ○○、宙○○都
      在場，有解釋之前公司發生狀況的源由。被告Ｄ○○、宙
      ○○參與「格利詩」是指被告Ｄ○○、宙○○請王馨儀跟
      伊等確認業績，伊等再回報，被告Ｄ○○、宙○○不只處
      理善後，有幫忙問「格利詩」業績等語（見編號51卷第
      115至122頁、編號7卷第251至253頁）；於原審審理時證
      稱：伊投資「格利詩公司」部分，投資完後被告Ｄ○○請
      「橋握公司」的1個行政打電話給伊，在投資前，於臺中
      「橋握公司」，被告辛○○跟伊等很多人上鑽石的專業課
      程，被告Ｄ○○介紹說被告辛○○有在做鑽石的委買委賣
      ，他就印一些DM給伊等看等語（見原審卷(三)第282頁、第2
      86頁、第287頁）。參以，被告Ｄ○○係「橋握公司」之
      負責人，其就前揭使用「橋握公司」名義以各項投資方案
      對外吸收資金等情，實難諉為不知。且被告Ｄ○○於偵查
      中供承：投資礦產的部分，是被告Ｃ○○處理，該業務由
      被告Ｃ○○決定，他向伊等提了之後，伊等授權他做。伊
      對吸收投資人的款項違反銀行法知情，伊等希望以小錢賺
      大錢，所以還是做了，因為現在原物料價格不錯，伊等透
      過募集資金方式賺取利潤等語（見編號43卷第19至22頁）
      。被告Ｄ○○上開所辯，自非可採。
    (六)被告宙○○雖辯稱：伊未以「加鼎公司」或「橋握公司」
      名義對外吸收存款，亦無違反銀行法之犯意云云。惟查，
      1.證人Ｃ○○於偵查中證稱：被告宙○○是安全室主任，
      96年9月本來有考慮用股條方式吸金，被告宙○○有給意
      見，但這部分始終沒有做過。從「加鼎」開始，被告宙○○就知道伊等在吸金，伊等碰面時也都會提到。97年過完
      年後，被告宙○○打電話叫伊到臺北「橋握」，伊跟被告
      宙○○見面，被告宙○○給伊1張切結書，跟伊說被告未
      ○○、丁○○不能出事，不然公司會倒，叫伊先挺，所以
      伊就簽名，內容是事先打好的，被告宙○○當時說這只是
      作給客戶看。後來公司發公告，突然開除伊跟其他臺中主
      管，由被告Ｄ○○跟宙○○接管臺中辦公室等語（見編號
      1卷第289至293頁）；2.證人丁○○於原審審理時證稱：
      「（宙○○是否有負責在臺灣接待客戶？）若我們在忙的
      話，可能多多少少他會去接觸到1、2個客戶。」、「（針
      對施玟伶之前於檢察官偵訊時，檢察官問：『Ｄ○○、宙
      ○○參與格利詩公司的程度為何？』施玟伶回答：『Ｄ○○、宙○○是請王馨儀跟我們確認業績，我們再回報』有
      何意見？）Ｄ○○、宙○○是偶爾跟他們確認業績…」等
      語（見原審卷(三)第87頁、第119頁）；3.證人Ｉ○○於原
      審審理時證稱：「（你於偵查時陳述『宋如果不在，Ｄ○○、宙○○就會問業務員鑠鑽公司、格利詩公司的業績』
      是否屬實？）是。」、「（宙○○是否查詢業務員業績後
      ，再向丁○○回報？）有，那是丁○○交代宙○○的，但
      業務員大都會直接回報給丁○○。」等語（見原審卷(三)第
      27頁、第43頁）；4.證人施玟伶於偵查中證稱：被告Ｄ○○、宙○○、申○○、丁○○、Ｉ○○都知道公司在推「
      鑠鑽」，被告Ｄ○○、宙○○都是會問業務員業績，被告
      申○○是開會時會出現，被告丁○○是主導「鑠鑽」的業
      務，業務員都是對她負責，被告Ｉ○○是負責錢，伊到臺
      北開會時被告Ｄ○○、宙○○都在場，有解釋之前公司發
      生狀況的源由。被告Ｄ○○、宙○○參與「格利詩」是指
      被告Ｄ○○、宙○○請王馨儀，跟伊等確認業績，伊等再
      回報，被告Ｄ○○、宙○○不只處理善後，有幫忙問「格
      利詩」業績等語（見編號51卷第115至122頁、編號7卷第2
      51至253頁）；5.證人黃文卿於偵查中證稱：被告宙○○
      掛名辦公室主任，所以被告未○○有重要客戶來談事情時
      他會在場等語（見編號2卷第102至105頁）；6.證人鄭崇
      敏於偵查中證稱：當時被告宙○○有帶他表哥來跟伊借錢
      ，說他們要開公司，伊不知道被告宙○○表哥的名字，伊
      借他20萬元，每月利息6千元，他會把錢匯到伊的帳戶等
      語（見編號6卷第423至424頁）。參以，被告宙○○於偵
      查中供承：「（其他被告表示在談吸金條件時你也在場？
      ）我只知道他們有募資…」、「（如果沒有說要用入股證
      明書，他如何授權你簽名？）當初雖然是我出面借錢，但
      是這筆錢應該是被告未○○欠的，所以我想要有個憑證，
      我就幫鄭簽了。」、「（鄭有叫你簽名嗎？）鄭是叫我全
      權處理，…」等語（見編號2卷第402頁、編號9卷第292
      頁、第293頁）；於原審審理時供承：「（『加鼎公司』
      在桃園運作時，你有負責巡視桃園辦事處，並監視Ｃ○○
      ？）我家住桃園，是丁○○請要上班時順便看一下，看看
      他們那邊在做什麼…」等語（見原審卷(十)第190頁）。足
      認被告宙○○與被告丁○○等人就上開以「加鼎公司」、
      「橋握公司」、「鑠鑽公司」、「格利詩公司」等名義非
      法吸金行為有犯意聯絡、行為分擔，雖被告宙○○未參與
      籌募資金制度之規劃與設計等情，惟其他共犯所為，均在
      渠等合意吸金之範圍內，被告宙○○利用其他共犯各別分
      工之行為，以遂其犯罪之目的，並無需親身參與每一階段
      之犯行，被告宙○○仍應就其他共犯之犯行，負共同正犯
      之責。被告宙○○上開所辯，委無足取。
    (七)被告丙○固辯稱：伊在「加鼎公司」從事行政文書工作，
      非會計工作。伊未參與被告未○○、丁○○等人對外招攬
      投資人。伊係依被告未○○、丁○○所言擬「鑽石預購證
      明書」、「鑽石銷售委託書」，伊處理有關「美格公司」
      購買鑽石事宜，均聽命於被告丁○○云云。惟查，1.證人
      Ｉ○○於偵查中證稱：伊不是「美格公司」和「盈德公司
      」會計，「盈德公司」部分由被告丙○處理等語（見編號
      43卷第14至17頁）；於原審審理時證稱：「鑠鑽公司」的
      部分都是伊處理的，伊有參與投資合約書的討論會議，被
      告丙○是做會議記錄。伊96年3月進入「橋握公司」時，
      「橋握公司」是被告丁○○擔任會計，被告丙○好像是做
      到95年12月。「盈德公司」帳務的部分是被告丙○處理的
      ，被告丙○有製作表格，並請伊匯款給被告Ｌ○○。另從
      95年10月到96年3月有關趙霈晴紅利支付部分，伊沒有參
      與，那時伊還未到公司，伊係根據編號23卷第223至235頁
      表格算出多少紅利未付，這個表格是被告丙○所作等語（
      見原審卷(三)第45至46頁、第51頁、第503至504頁）；2.證
      人未○○於原審審理時證稱：被告丙○除了是「加鼎公司
      」登記負責人外，負責接待和文書的工作，也有負責「加
      鼎公司」之會計營運。被告丙○有在「盈德公司」負責帳
      目上的事情，有時作開會紀錄，有幫忙繕打鑽石銷售委任
      書、鑽石預購證明單、買賣契約等語（見原審卷(三)第397
      頁、卷(六)第25頁）；3.證人丁○○於原審審理時證稱：有
      關「美格公司」的紅利、獎金，由被告丙○處理，匯到何
      戶頭伊不清楚。「盈德公司」關於獎金、佣金的部分，都
      是被告丙○在處理等語（見原審卷(三)第116頁、第117頁）
      ；4.證人Ｌ○○於原審審理時證稱：「盈德公司」和伊等
      接觸最多的是丙○，伊都跟丙○核對獎金數額是否正確等
      語（見原審卷(三)第357頁、第358頁）；5.證人即「盈德公
      司」投資人Ｍ○○於原審審理時證稱：伊於偵查中稱合約
      是被告丙○拿給伊的屬實，購買鑽石的費用是交給他們的
      經辦人丙○等語（見原審卷(三)第407頁）。參以，被告丙○於原審審理時供承：「橋握公司」不記名股東入股證明
      書是在伊辦公室的抽屜被查獲。扣案證物編號36手稿3頁
      中第1、3頁是伊筆跡，第1頁內容應該是有人唸伊寫下來
      ，是被告丁○○還是被告未○○唸的，伊已不記得，內容
      是寫鑽石預購證明單。「美格公司」投資人款項如是現金
      給付公司由伊收受等語（見原審卷(三)第319頁、第323頁、
      第400至401頁）。復有「鑽石預購證明單」、「鑽石銷售
      委任書」草稿、手寫之鑽石預購證明單草稿（附表Ｎ扣案
      物編號36）扣案為證。顯見被告丙○並非如其所辯僅從事
      行政文書工作，其確有參與「加鼎公司」、「橋握公司」
      、「鑠鑽公司」、「盈德公司」部分違法吸金行為，且被
      告丙○為「加鼎公司」登記負責人，明知被告丁○○等人
      所設計之投資方案為不論公司盈虧均須予投資人高額報酬
      ，顯將投資人之投資款項視為類似存款之地位，與一般投
      資案件有虧損風險，須自負盈虧之情形顯不相同，仍同意
      被告丁○○此種經營方式，足認被告丙○與被告丁○○等
      人就此部分之非法吸金違反銀行法犯行，有犯意聯絡、行
      為分擔。無論被告丙○有無從中獲利，均無解其罪責。被
      告丙○上開所辯，洵不足採。
    (八)被告施玟伶雖辯稱：伊係借用伊母親、妹妹、友人等他人
      名義投資，並未招攬其他投資人云云。然查，被告施玟伶
      於偵查中已明白坦認：伊於96年6月8、9日先用伊妹施麗
      馨名義投資「橋握公司」，當時與伊接觸的是被告Ｒ○○
      ，有1位客戶顏珮貞要伊進公司，伊跟被告Ｃ○○談過後
      ，就開始任職。伊是從96年9月3日左右開始任職，到97年
      3月。伊是任業務員，伊在「橋握公司」的主管是被告Ｒ
      ○○，「鑠鑽」是對被告丁○○。「橋握公司」業務員獎
      金100口以內，獎金每口2千元，但可以領2次，100口以上
      ，可以領2,500元，也是領2次，每個業務員獎金不一樣。
      伊有邀集投資人投資，顏珮貞、顏珮貞女兒、朱哲男、呂
      素蘭、曹永利這些人都是伊朋友，平時有來往，共拉了6
      百多萬元業績。伊有推展「格利詩公司」業務，從97年3
      月份開始到3月底，業務員1口1千元，只領1次，伊不知道
      分紅的錢何來，佣金是直接由被告Ｉ○○匯到業務員帳戶
      。伊有推展「鑠鑽公司」業務，96年11月20日伊先接「加
      鼎公司」後來轉「鑠鑽公司」。97年2月3日伊以本人名義
      做了24萬元業績，「鑠鑽公司」方式與「格利詩公司」大
      致相同，這部分都是被告丁○○主導，業務員分紅條件與
      「格利詩公司」相同，伊不知道分紅錢何來，一樣由被告
      Ｉ○○匯到帳戶內等語（見編號51卷第115至122頁），核
      與1.證人即「橋握公司」臺中辦事處會計徐詩茜於偵查中
      證稱：「（中間的3%是入到各業務手上？）不是，只有經
      理、副總、總經理是這樣，其他專員的3%是給他直屬長官
      。」、「（副總Ｒ○○底下專員有誰？）Ｈ○○、辰○○
      、施玟伶、林英璇、地○○。」等語（見編號6卷第240頁
      ）；2.證人吳桂花於警詢時陳稱：伊除投資「鑠鑽公司」
      ，還有投資「橋握公司」、「格利詩公司」，因伊女兒施
      玟伶之前在「橋握公司」上班，伊才認識被告丁○○。伊
      自96年11月20日開始投資「加鼎公司」，再轉投資「鑠鑽
      公司」等語（見編號107卷第106至107頁）相互吻合。再
      觀諸97年2月3日「鑠鑽（股）公司二月份會議記錄表」（
      附於編號31卷第256頁），該次會議係被告丁○○擔任主
      持人，被告申○○擔任紀錄人，被告施玟伶、天○○、辰
      ○○、Ｈ○○、地○○等人與會，會議主題係「討論鑠鑽
      公司整體營運的具體作法」，其中討論事項及內容記載：
      「1.針對取回橋握公司的客戶合約，先與會計核對。2.對
      客戶11月份進加鼎鑽石的部份，直接轉進鑠鑽公司新的方
      案，依照2月1日算6個月，再多補2個月車馬費後領。3.對
      客戶11月份進加鼎鑽石的部份，直接轉進鑠鑽公司的部份
      ，依照2月1日起算，業務每月2%共領8個月。4.針對鑠鑽
      公司匯款的帳號，改用合作金庫帳號。5.針對業績：客戶
      單次進單10單位，公司即贈送15分鑽石乙顆（到3月底止
      ）；客戶單次進單25單位，公司即贈送30分鑽石乙顆（到
      3月底止）；客戶當月累積進單150單位，公司即贈送1克
      拉鑽石乙顆（到3月底止）；業務當月累積進單250單位，
      公司即贈送1克拉鑽石乙顆。6.公司與業務每月第一週舉
      行一次會議。7.客戶合約書由業務收齊，需於每週一寄送
      上週的合約到台北公司作會計核對之用。8.申請亞太門號
      1門，作為與業務聯絡之用。9.新進業務相關條件規定：
      （個人業績累計）1-30單位、車馬費200元，30-100單位
      、車馬費800元，101-200單位、車馬費1,500元，200單位
      以上、車馬費2,000元。」其結論為：「經全體同仁相互
      討論，同意依照上述相關細節執行，如有更新或修訂，則
      再另行以書面通知」。衡諸常情，被告施玟伶倘非業務員
      ，實無親自參與上開會議討論關於公司業務、轉單、獎金
      、業績、車馬費各營業事項之必要，被告施玟伶於偵查中
      之自白應屬可信，嗣後翻異前供，委無可採。至證人即被
      告施玟玲母親吳桂花、妹妹施麗馨於原審審理時固均證述
      ：伊等本身並未出資投資過「橋握」等任何公司，僅被告
      施玟伶曾向伊等借名投資，伊等就投資詳情均不清楚云云
      （見原審卷(三)第298至301頁、第521至526頁），與前揭事
      證不符，要屬事後迴護被告施玟伶之詞，自難執此為有利
      於被告施玟伶之認定。
    (九)被告辰○○雖辯稱：伊並非「加鼎公司」、「橋握公司」
      、「鑠鑽公司」之業務員，僅為投資人。伊或以自己名義
      或以兒子名義投資，並未招攬投資人，亦未因他人之投資
      而取得任何報酬，更無代為發放業務員獎金云云。但查，
      1.證人徐詩茜於偵查中證稱：：「（副總Ｒ○○底下專員
      有誰？）Ｈ○○、辰○○、施玟伶、林英璇、地○○。」
      等語（見編號6卷第240頁）；2.證人施玟伶於偵查中證稱
      ：過年前，伊跟被告辰○○、Ｈ○○、天○○、地○○上
      臺北跟被告丁○○、Ｉ○○、宙○○、申○○、丙○開會
      ，這次開會是解釋之前公司發生的情形，並決定用「鑠鑽
      」的名義做鑽石，當場也有給伊等看合約，當時被告丁○○有說要找人下去統管所有業務員，被告Ｄ○○、宙○○
      先下去暫接，後來才請被告辛○○下去接管等語（見編號
      7卷第251至253頁）。而被告辰○○就其曾參加前揭97年2
      月3日「鑠鑽公司」二月份會議，友人高于、蕭命貞經
      由其投資「鑠鑽公司」，被告Ｉ○○將「鑠鑽公司」給Ｓ
      ○○、紀凱斌、洪國涼退佣的部分匯到其帳戶等情均坦認
      不諱。另觀諸卷附「鑠鑽股份有限公司4月份業績獎金表
      、薪資總表」（附於編號31卷第262至266頁，附表Ｎ扣案
      物編號46-8）所示「鑠鑽公司」2月、3月、4月業務員招
      攬投資情形，被告辰○○被列為「鑠鑽公司」業務員，客
      戶除本人外，有高于、蕭命貞等人，其按月領有業績獎
      金、推介獎金，並擔任業務員張智雯之介紹人，且業務員
      辰○○、洪國涼、劉裕萌、紀凱斌、Ｓ○○等人之4月份
      獎金265,000元均係匯給其，其4月份獎金高達140,500元
      。被告辰○○辯稱其非業務員，僅係投資人云云，要無足
      採。雖1.證人即被告辰○○之夫陳榮基於原審審理時證稱
      ：被告辰○○是否有招攬投資人投資「鑠鑽公司」、「加
      鼎公司」、「橋握公司」，伊不清楚，（後改稱）應該沒
      有，都是家裡人。伊不知被告辰○○有招攬高于投資「
      鑠鑽公司」，亦不清楚被告辰○○是否有招攬投資人投資
      ，進而獲得業績獎金。伊自己在南投種茶葉，被告辰○○
      在臺中開茶行，伊1星期只回臺中1次云云（見原審卷(三)第
      233至234頁）；2.證人Ｓ○○於原審審理時證稱：「（你
      是否曾經取得『鑠鑽公司』以給業務員方式的業務獎金？
      ）因為我本身不是他們公司的業務員，所以那時候我拿的
      是所謂的『退佣』。」、「（你退佣如何取得？）因為我
      是聽說他們橋握是在忙臺中那一部份，因此業務很繁忙，
      所以就統一匯到辰○○那邊，我們再去向她拿退佣。」、
      「（你們用這種方式從辰○○拿到退佣的人有幾人？）我
      、紀凱斌、辰○○、洪國涼。」、「（除了你們4人外，
      還有無何人？）還有掛在我名下的陳玉惠…」、「（『鑠
      鑽公司』薪資總表，是否有在97年2、3、4月領取業績獎
      金？）『鑠鑽公司』薪資總表寫是寫『業績』，但他跟我
      們講是講『退佣』。」云云（見原審卷(三)第236頁、第237
      頁、第242頁）；3.證人紀凱斌於原審審理時證稱：「（
      是否『鑠鑽公司』的業務員？）不是。」、「（有無從『
      鑠鑽公司』拿到什麼錢？）有拿到『退佣』。」、「（退
      佣是何意思？）我們沒有直屬的業務員，是我們自己投資
      的東西，所以我們領的是退佣，而並不是所謂的業績獎金
      。」、「（如何拿到這筆錢？）是洪菁縛交給我的。」、
      「（為何是由洪菁縛交給你？）那時候公司的一些事務繁
      忙，所以不麻煩到公司一些人，直接匯到辰○○這裡，再
      由辰○○交付給我們。」云云（見原審卷(三)第246頁、第2
      47頁）；3.證人丁○○於原審審理時證稱：被告辰○○是
      「橋握公司」、「加鼎公司」的會員，亦為「鑠鑽公司」
      的單純的會員，不是業務員云云（見原審卷(三)第66至67頁
      ）。但查，證人陳榮基並不清楚被告辰○○實際有無招攬
      投資人投資，所述自不足為有利於被告辰○○之認定。再
      觀諸上開業績獎金表、薪資總表所載，證人Ｓ○○、紀凱
      斌均被列為業務員，並由「鑠鑽公司」發給業績獎金、推
      介獎金。且證人Ｓ○○、紀凱斌無端同意將自己應得之金
      錢，匯至不相干之被告辰○○帳戶，擔負無法領得金錢之
      風險，亦違常情。證人Ｓ○○、紀凱斌所述顯係避己刑責
      之詞，委無可採。而證人丁○○所述同屬事後故為迴護被
      告辰○○之詞，亦不足採。至「8-5台中公司新進人員名
      單」、「8-9橋握公司勞健保加退保資料」、「8-10勞健
      保加退保資料」、「10-1員工差勤卡」、「47-7員工打卡
      單、名冊及投資人清冊」等未列載被告辰○○之資料，要
      屬公司內部考量。被告辰○○確係公司業務員有上開「鑠
      鑽股份有限公司4月份業績獎金表、薪資總表」足佐，所
      辯不足採信。
    (十)被告辛○○固辯稱：伊未對外招募資金，亦未參與吸金，
      更無利益分配，與同案被告等並無犯意聯絡或行為分擔。
      伊雖有將「格利詩公司」存摺、印章交予被告丁○○等人
      ，實被被告未○○夫妻所騙云云。然查，1.「格利詩公司
      」職員徐雪琪於警詢時陳稱：「格利詩公司」登記負責人
      是陳瑞貞，實際負責人是被告辛○○等語（見編號6卷第3
      23至326頁）；2.證人陳瑞貞於警詢陳稱：「格利詩公司
      」登記負責人是伊本人，實際負責人是被告辛○○，伊職
      稱是董事長，實際上負責公司文書業務。伊不知「橋握公
      司」與「格利詩公司」的關係，「格利詩公司」是被告辛○○與「橋握公司」聯絡等語（見編號6卷第327至330頁
      ）；3.證人丁○○於原審審理時證稱：伊想被告Ｉ○○在
      業務員欄會填寫「辛○○」的原因是指誰來跟伊談，伊與
      被告辛○○是透過朋友介紹的，他知悉「加鼎公司」在臺
      中要募資，黃文卿帶他來瞭解一下公司是做何種業務，他
      們有詢問若介紹朋友或自己要投資的話，是如何的算法。
      伊有以「鑠鑽公司」鑽石預購證明單、鑽石銷售委任書對
      外吸引投資人投資，在「鑠鑽公司」營業登記執照尚未核
      准下來之前，伊與被告辛○○聯絡，先用「格利詩公司」
      的名義來做，伊是給被告辛○○看「鑠鑽公司」版本鑽石
      預購證明單、鑽石銷售委任書，之後「格利詩公司」部分
      ，是伊等做的。伊拿鑽石預購證明單、鑽石銷售委任書給
      被告辛○○過目時，有說用以作為鑽石的委買委賣，被告
      辛○○有打電話跟伊回報「格利詩公司」的業務情形，譬
      如客戶或業務有問題，他就會詢問伊，如果有業績的話，
      被告辛○○會跟伊回報。97年1月間「鑠鑽公司」的執照
      下來後，就改以「鑠鑽公司」的名義做等語（見原審卷(三)
      第69頁、第71頁、第109頁、第113頁、第122頁、第123頁
      ）；4.證人謝長紘於原審審理時證稱：96年7月24日被告
      辛○○有找伊去投資「橋握公司」，那時便開始有陸續投
      資，決定投資的時候，需要簽署剛果銅礦的合約書，合約
      書簽好之後Ｈ表部分全部都是由被告辛○○收取，附表Ｈ
      伊有拿到11%獎金，被告辛○○有拿到5%獎金等語（見原
      審卷(三)第270至273頁）；參以，被告辛○○於偵查中自承
      ：伊有看過「格利詩公司」鑽石預購證明單、鑽石銷售委
      任書，知道內容為鑽石預購，當時談委任書、預購單是伊
      和被告丁○○在內湖談。謝長紘邀投資人的部分，1個單
      位，伊可以拿到5%介紹費等語（見編號52卷第62至63頁）
      ；於原審審理時自承：伊擔任「格利詩公司」的執行長及
      監察人，是實際負責人。在「鑠鑽公司」成立前，有同意
      「格利詩公司」給被告丁○○等人使用做鑽石委買委賣，
      投資人將款項匯入「格利詩公司」合作金庫商業銀行之帳
      戶等情（見原審卷(十)第238頁）。並有被告辛○○名片（
      附表Ｎ扣案物編號5-4）、「格利詩國際股份有限公司營
      利事業登記證」（附表Ｎ扣案物編號47-9，見編號31卷第
      292頁）扣案可參。被告辛○○所辯未參與吸金，更未有
      利益分配云云，不足採信。至被告辛○○事後停止吸金行
      為，並要求被告丁○○交還帳戶、印章等情，並不足以證
      明被告辛○○之前並無犯罪之故意，自難執此為有利於被
      告辛○○之認定。
    (十一)被告甲○○雖辯稱：伊並未於「鑠鑽公司」任職，且不認
      識任何投資人或獲取任何利益，伊何須參與事前謀議。「
      美格公司」如何與「盈德公司」簽約、如何招攬投資人等
      ，伊均不知情亦未參與，更無獲利云云。但查，1.證人Ｉ
      ○○於原審審理時證稱：「鑠鑽公司」的鑽石預購證明單
      、鑽石銷售委任合約書內容是在被告丁○○家中決定的，
      被告未○○、丁○○、伊、丙○、甲○○都有參與，預購
      的想法是被告甲○○提出來的，當時的會議記錄是被告丙○製作等語（見原審卷(三)第33頁）；2.證人未○○於原審
      審理時證稱：伊等是透過被告甲○○介紹而與被告Ｌ○○
      接觸，被告甲○○應該是有參與整個鑽石委買委賣規劃過
      程。97年3月6日「盈德公司」、「美格公司」行政業務流
      程定案會議出席的人有伊、被告丙○、「美格公司」是被
      告甲○○、Ｌ○○，被告甲○○和Ｌ○○一起來公司。被
      告Ｌ○○、陳春霖、甲○○都知道客戶在未取得鑽石之前
      ，就有按月取得利潤。「美格公司」Ｌ○○、陳春霖會帶
      鑽石委買委賣的買家到「盈德公司」，被告甲○○有時也
      會去瞭解情形。鑽石銷售合約書是「美格公司」那邊擬的
      ，被告Ｌ○○他們提供給伊，他們是擬好拿過來，在場的
      有被告Ｌ○○、陳春霖、伊，被告丁○○、甲○○也在，
      被告甲○○是介紹Ｌ○○他們來，伊等沒有被告Ｌ○○他
      們的電話，所以都會透過被告甲○○來聯絡等語（見原審
      卷(三)第377至385頁）；3.證人Ｌ○○於原審審理時證稱：
      伊到「盈德公司」接洽買賣鑽石，在場者有被告甲○○、
      伊、未○○、陳春霖，被告申○○後來有進來做鑽石的介
      紹，並沒有全程參與。97年3月6日「盈德」、「美格」行
      政業務流程定案會議，伊有參與。簽約之後伊等開始要和
      客戶做些解說，但行政流程部份公司沒有明確告知，伊等
      便去公司確定。會議紀錄寫「美格公司」代表被告甲○○
      ，被告甲○○在會議中就是講一些行政，伊等有問匯款的
      時間差，伊等有一些國外的客戶要買鑽石，有問他國外客
      戶怎麼辦，就是確定一些流程等語（見原審卷(三)第351至3
      54頁）；4.證人即「盈德公司」投資人己○○於偵查中證
      稱：伊是於97年3月到臺北「橋握」，是被告陳春霖找伊
      去。到現場以後，被告未○○、申○○、甲○○都在現場
      ，被告陳春霖、Ｌ○○稱呼被告甲○○為領事館的諮詢委
      員。97年5月9日被告陳春霖、Ｌ○○、投資人等在臺中漢
      口路「風尚咖啡廳」，希望伊等找下線進來。說明會後，
      伊等去吃飯時，被告未○○、申○○、甲○○一起出現，
      在吃飯席間跟伊等聊天，保證沒有問題，要伊等安心投資
      。被告Ｌ○○是主導招募會員的負責人，被告陳春霖是他
      的下線。這次相關的流程及資料，是被告陳春霖、Ｌ○○
      向伊等說明。被告甲○○比較不說話，但是他在臺北的說
      明會都有在場，有時也會到臺中。伊從臺北「橋握」回來
      ，問外交部有沒有這個領事，外交部說沒有，伊問被告陳
      春霖，被告陳春霖說請被告甲○○回電給伊，被告甲○○
      說因為一中原則，所以外交部不能承認。被告甲○○也是
      核心人物等語（見編號6卷第149至153頁）；參諸上開97
      年3 月6日會議紀錄所載內容，該次會議係由被告丙○（
      Joyce ）擔任會議紀錄，「盈德公司」之與會人係被告未
      ○○（領事）、申○○、丙○，「美格公司」之與會人係
      被告Ｌ○○、甲○○，而議程內容多係由被告Ｌ○○、甲○○發表意見，其中被告甲○○並就會議主旨行政業務流
      程配套，表示匯款時間差問題、「美格」會員匯款入「盈
      德」帳戶計兩種方式、文書流程等意見，被告Ｌ○○、甲○○於會後亦在與會人員簽名「美格公司」欄位處簽名。
      足認被告甲○○應有參與前揭以「鑠鑽公司」、「盈德公
      司」名義對外吸收資金之行為。被告甲○○辯稱完全不知
      情、未參與吸收資金云云，不足採信。雖1.證人丙○於原
      審審理時證稱：97年3月6日會議紀錄是伊所寫，被告甲○○不代表「美格公司」，也不代表「盈德公司」，伊只是
      因打字格式的對齊，並無任何的意義，不是代表的意思，
      被告甲○○只是在幫忙兩邊做行政業務溝通之流程，被告
      甲○○沒有在「盈德公司」做何事云云（見原審卷(三)第
      322頁、第324頁）；2.證人申○○於原審審理時證稱：伊
      與被告未○○、丁○○同住，在伊家沒有召開過任何公司
      的會議，被告甲○○在鑽石委買委賣沒有擔任何角色，被
      告甲○○是伊兄長未○○的朋友，只是單純見面才認識，
      在見面場合被告甲○○和伊不會討論鑽石買賣投資事宜云
      云（見原審卷(三)第327至329頁、第331頁、第333頁）；3.
      證人陳春霖於原審審理時證稱：「美格公司」與「盈德公
      司」簽約時伊人不在國內，伊委託被告Ｌ○○簽約。伊向
      投資人講解投資買賣鑽石時被告甲○○沒有在場，伊所獲
      得獎金、佣金的部分，和被告甲○○無關。伊所招攬投資
      人都是伊的親朋好友，包括伊自己的錢都有拿去買賣鑽石
      ，和被告甲○○無關。伊到領事館了解時被告甲○○不在
      場，被告甲○○沒有幫「美格公司」做推銷委買委賣鑽石
      企劃案，所有資料都是「盈德」未○○領事所提供云云（
      見原審卷(三)第338至339頁、第348至349頁）；4.證人Ｌ○○於原審審理時證稱：「盈德公司」和伊等接觸最多的是
      被告丙○，沒有和被告甲○○接觸過云云（見原審卷(三)第
      357頁）。惟查，惟證人丙○、申○○、陳春霖、Ｌ○○
      上開所述與上開會議紀錄客觀之記載不符，顯係故為迴護
      被告甲○○之詞，皆不足採。至被告甲○○是否認識投資
      人？因此獲利若干？均與其違反銀行法之犯罪構成要件無
      涉，併此敘明。
    (十二)被告Ｃ○○、午○○、Ｒ○○、癸○○、戌○○、黃○○
      、Ａ○○、Ｇ○○、Ｈ○○、施玟伶、辰○○、地○○、
      天○○、Ｓ○○、辛○○、謝長紘、Ｌ○○、陳春霖等人
      雖均辯稱：伊等因相信被告未○○夫妻所提出之公司投資
      銅礦等相關資料，認為公司係正常運作，而且認為被告未
      ○○為剛果駐臺領事，公司與剛果方面合作，定將順利進
      行，當然預期其等投資可獲得極高之利潤，所以公司所應
      允給付之紅利並非不相當，實不知公司是在吸金，始招攬
      接受投資人之投資，並無違反銀行法之故意云云。然按一
      般正常之商業投資行為，除須有詳細之規劃及準備，並有
      確實有效之執行力外，至少需經過一段相當之經營期間始
      能漸入佳境而有獲利之機會；反之，甚至遇到不可避免或
      難以預期之因素（如國際油價變化等情），非但難以在一
      段相當期間內漸入佳境，且有可能因虧損而血本無歸。本
      件被告未○○等人先後以「加鼎公司」、「橋握公司」、
      「鑠鑽公司」、「格利詩公司」及「盈德公司」名義，陸
      續推出前揭事實欄一(二)、(三)所述之各項投資方案，並宣稱
      被告未○○為剛果駐臺領事，而各該公司與剛果地區合作
      開發銅礦、鑽石，獲利可期，分別允諾不特定之投資人以
      前揭事實欄一(二)、(三)所述之各項投資條件，而就1.「隱名
      股東入股證明書」、「隱名股東合夥委任書」部分共計可
      獲得年利率48%之高額報酬；2.「橋握國際開發股份有限
      公司不記名股東入股證明書」部分共計可獲得年利率36%
      之高額報酬；3.「加鼎企業股份有限公司礦產業務推展利
      潤分配合約」部分共計可獲得年利率168%之高額報酬；4.
      「橋握國際開發股份有限公司煉銅廠業務推展利潤分配合
      約」共計可獲得年利率60%至180%不等之高額報酬；5.「
      加鼎企業股份有限公司鑽石業務推展利潤分配合約」共計
      可獲得年利率120%之高額報酬；6.「橋握國際開發股份有
      限公司精銅加工廠投資附買回合約書」共計可獲得年利率
      48%之高額報酬；7.「鑠鑽公司」之「鑽石預購證明單」
      、「鑽石銷售委任書」、「格利詩國際股份有限公司鑽石
      銷售委任書」、「格利詩國際股份有限公司鑽石預購證明
      單」，及「盈德公司」之「鑽石銷售委任書」、「鑽石預
      購證明單」部分，共計各可獲得年利率60%之高額報酬；
      而市面上之各類投資基金，雖有報酬逾年利率30%者，惟
      當時之定存利率多未逾3%，且各類基金之投資買賣須經主
      管機關核淮，或由經主管機關許可之金融機構為之，嚴禁
      無法律依據或未經主管機關核准之個人或法人以任何名目
      私募資金，始能確保金融安全。而公司法雖有事先派股息
      之規定，惟未保證獲利還本。本件各項投資方案均保證獲
      利若干、絕對還本，二者情形顯有不同。被告Ｃ○○等人
      為有正常智識、經驗之成年人，明知「加鼎公司」、「橋
      握公司」、「鑠鑽公司」、「格利詩公司」及「盈德公司
      」均僅係一般公司，未經法律或主管機關核准即為以本件
      保證還本之高報酬投資方案招攬不特定投資人投資，仍於
      了解該投資方案之內容後，為各該公司招攬投資人，被告
      Ｃ○○等人具有違法吸金之故意甚明。又被告Ｃ○○等人
      另辯稱：伊等均有投資公司也是被害人云云。惟按銀行法
      所稱收受存款，指向不特定多數人收受款項或吸收資金，
      並約定返還本金或給付相當或高於本金金額之行為；而以
      借款、收受投資、使加入為股東或其他名義，向多數人或
      不特定之人收受款項或吸收資金，而約定或給付與本金顯
      不相當之紅利、利息、股息或其他報酬者，以收受存款論
      ，為78年7月17日增訂之銀行法第5條之1、第29條之1所明
      定。考其立法旨趣，以當時社會所謂之地下投資公司，每
      以借款、收受投資、使加入為股東，或巧立各種名義，不
      一而足，大量違法吸收社會資金，以遂其收受存款之實，
      而經營其公司登記範圍以外之收受存款業務，危害社會投
      資大眾權益及經濟金融秩序，為期有效遏止，乃予以明確
      規範，用杜爭議。是78年7月17日增訂之銀行法第29 條之
      1，窺其性質，應屬立法上之補充解釋，且新、舊銀行法
      ，皆於第29條第1項規定，非銀行不得經營收受存款業務
      ，苟以收受投資資金名義，而實際違法經營收受存款業務
      ，即應依同法第125條第1項之罪處罰，非謂吸收資金行為
      ，得以排除舊銀行法第29條第1項之適用（最高法院85年
      度臺上字第2558號判決、82年度第2次刑事庭會議決議(一)
      參照）。蓋銀行經營收受社會大眾鉅額存款業務，須受銀
      行法相關法令之嚴格規範，以確保大眾存款之利益，倘一
      般公司濫以「借款」、「投資」、「股東股款」等名目而
      收取社會大眾之款項並約定給付一定利息，實際上乃經營
      專屬於銀行之收受存款業務，將使銀行法相關法令之規範
      成為具文，金融秩序勢將紊亂，大眾資金無從保障。再依
      銀行法第29條、第29條之1之立法意旨，僅須被告Ｃ○○
      等人主觀上均認識「加鼎公司」、「橋握公司」等非銀行
      ，而經營收受不特定多數人之款項，並約定給付不相當之
      利息，即已違反上開銀行法條文之規定，應依銀行法第
      125條規定處罰。至被告Ｃ○○等人本身是否亦有投資「
      加鼎公司」、「橋握公司」等公司，均非所問。被告Ｃ○○等人上開所辯，實不足取。
    (十三)被告Ｃ○○、午○○同辯稱：「加鼎公司」、「橋握公司
      」臺中辦事處之業務員包括伊等均不知「加鼎公司」所使
      用之「隱名股東入股證明書」、「隱名股東合夥委任書」
      、「加鼎企業股份有限公司礦產業務推展利潤分配合約」
      、「加鼎企業股份有限公司鑽石業務推展利潤分配合約」
      ，及「橋握公司」所使用之「橋握國際開發股份有限公司
      煉銅廠業務推展利潤分配合約」之內容，係用以對外吸收
      存款，伊等均係深信上開2家公司之獲利能力，而招攬投
      資人云云。被告Ｃ○○另辯稱：伊招攬證人宇○○投資「
      橋握公司」，係介紹公司商品之獲利能力，且證人宇○○
      係相信公司獲利能力而投資，非以高利吸收存款云云。被
      告午○○另辯稱：伊招攬證人Ｏ○○投資「橋握公司」，
      係介紹公司商品之獲利能力，且證人Ｏ○○係相信公司獲
      利能力而投資，非以高利吸收存款云云。雖1.證人亥○○
      、乙○○、巳○○於原審審理時證稱：伊等因被告Ｃ○○
      詳細之介紹，而介紹親友或本身有投資「橋握公司」銅礦
      事宜，並簽訂「橋握國際開發股份有限公司煉銅廠業務推
      展利潤分配合約」云云（見原審卷(三)第172至198頁）；2.
      證人宇○○於原審審理時證稱：伊和被告Ｃ○○是高中同
      學，伊有投資「橋握國際開發股份有限公司煉銅廠業務推
      展利潤分配合約」，投資條件如該合約所載，被告Ｃ○○
      介紹時有說銅砂原物料的礦產比較有經濟價值，並有說明
      在剛果開採銅礦，且介紹「橋握公司」負責人未○○是剛
      果的駐臺領事，對於在剛果開採銅礦，有特殊的管道，當
      時伊相信「橋握公司」有特別管道可以到剛果開採銅礦，
      所以相信利潤很高云云（見原審卷(三)第199至203頁）；3.
      證人Ｏ○○於原審審理時證稱：被告午○○母親是伊初中
      同學，幾十年來都有聯絡，伊先後有投資「加鼎企業股份
      有限公司礦產業務推展利潤分配合約」、「橋握國際開發
      股份有限公司煉銅廠業務推展利潤分配合約」，都是被告
      午○○的母親和伊接洽較多，被告午○○說從剛果進銅礦
      至大陸去賣利潤很好，利潤分配給投資人，被告午○○及
      其母親有介紹「加鼎公司」、「橋握公司」負責人未○○
      就是剛果駐臺領事，有提及因為未○○是剛果的領事關係
      ，所以有特殊管道可以採銅礦，伊有問先生，他也是說好
      像最近銅礦價格蠻好的，伊也相信「加鼎公司」和「橋握
      公司」有辦法獲利云云（見原審卷(三)第204至214頁）。但
      查，證人丁○○於原審審理時證稱：因為一開始伊公司都
      沒有募資過，所以這部份是被告Ｃ○○把「匯智公司」的
      資料給伊等看，「加鼎公司」就採取與「匯智公司」相同
      做法，「加鼎公司」自95年9月份以「AEI集團」在臺興建
      銅礦煉銅廠對外招攬投資人投資，一開始主要辦公地點在
      桃園辦事處，該地點是被告Ｃ○○他們去找的，該處應該
      不到2個月結束對外招攬投資人。之後被告Ｃ○○便說他
      要回臺中去做，他要伊等準備一些剛果那邊礦區的執照如
      開採執照等等，伊給他20份，後來他也沒有在用，他很得
      意的跟伊說不需要，只要利潤敢給的話，就不需要任何的
      資料等語（見原審卷(三)第83至84頁），核與證人未○○於
      原審審理時證稱：被告Ｃ○○是經過朋友介紹，有去談到
      說伊等需要資金，要如何去運用資金週轉部分，被告Ｃ○○告訴伊等以前在「匯智」類似這種模式，提出建言。被
      告Ｃ○○提供隱名股東合夥委任書及隱名股東入股證明書
      所載紅利構想後，他負責去集資，業務員也都是被告Ｃ○○找來等語（見原審卷(六)第24至27頁）一致，復有95年9
      月8日桃園市○○路110號18樓房屋租賃契約、臺灣桃園地
      方法院公證書、終止租賃契約書同意書（附表Ｎ扣案物編
      號10，見編號29卷第275至280頁）、被告Ｃ○○之「匯智
      事業開發股份有限公司」名片（附表Ｎ扣案物編號5-4）
      扣案可憑。而被告Ｃ○○於原審審理時就「加鼎公司」在
      臺中是其與被告丁○○決定投資條件；其在臺中地區有找
      業務員Ｒ○○、戌○○，午○○、癸○○、黃○○；「橋
      握公司」臺中部分投資條件是其與被告丁○○討論，被告
      丁○○決定修改「加鼎公司」的條件後確定等情均供認不
      諱；足見被告Ｃ○○自始即參與以「加鼎公司」、「橋握
      公司」名義對外所提出各項投資方案之研議擬定及策畫執
      行，其對該等投資方案係以優渥之投資紅利，對外招攬不
      特定之投資人，以大量吸收資金乙情知之甚詳。又被告午
      ○○為被告Ｃ○○所招募之業務員，且擔任「橋握公司」
      臺中辦事處之副總經理，職位僅次於被告Ｃ○○所擔任之
      總經理，而被告午○○與被告Ｃ○○就附表Ｄ部分之「橋
      握國際開發股份有限公司煉銅廠業務推展利潤分配合約」
      投資方案，均可獲得額外獎金，被告Ｃ○○每單位每期2%
      ，被告午○○部分則為每單位每期1%等情，亦據被告午○○、Ｃ○○分別供承在卷。證人徐詩茜於警詢時並陳稱：
      臺中「橋握公司」實際負責人是被告Ｃ○○，公司的重要
      決策是由被告午○○、Ｒ○○、癸○○、戌○○、黃○○
      等6人開會決定等語（見編號3卷第352至357頁）。堪認被
      告午○○參與前揭以「加鼎公司」、「橋握公司」名義對
      外所提出各項投資方案之執行工作程度甚深，其對上開投
      資方案內容、投資條件，並非一般投資，而係以優渥之投
      資紅利，對外招攬不特定之投資人，以大量吸收資金之情
      實難謂為不知。被告Ｃ○○、午○○辯以其等不知「加鼎
      公司」、「橋握公司」有不法吸收存款云云，核非事實。
      至證人亥○○、乙○○、巳○○、宇○○、Ｏ○○等人決
      定投資之動機，究係相信被告Ｃ○○、午○○所述公司之
      獲利能力，或為圖高額利潤，或二者兼而有之，均無礙於
      被告Ｃ○○、午○○等以高利吸收資金之犯意。
    (十四)被告Ｌ○○、陳春霖雖辯稱：伊等無違反銀行法之故意云
      云。然查，1.證人未○○於原審審理時證稱：伊是「盈德
      公司」負責人，有跟「美格公司」洽談有關鑽石委買委賣
      合作事宜。客戶在未取得鑽石之前，就有按月取得利潤，
      被告Ｌ○○、陳春霖、甲○○都知道此事。鑽石委買委賣
      的定案，被告Ｌ○○、陳春霖有參與討論，被告Ｌ○○負
      責主導這個案子，鑽石委買委賣的架構是被告Ｌ○○他們
      所提出等語（見原審卷(三)第375至379頁、第382至383頁）
      ；2.證人丙○於原審審理時證稱：「美格公司」獎金、佣
      金、諮詢服務費就是按照他們當初簽訂的合約去計算，是
      匯到被告Ｌ○○的帳戶等語（見原審卷(三)第323頁）；3.
      證人Ｍ○○於原審審理時證稱：伊有參與97年3月間在內
      湖剛果領事館召開之鑽石委買委賣說明會，是被告Ｌ○○
      介紹伊過去，這個說明會是被告未○○在介紹鑽石投資委
      買委賣的流程，由他主講。被告Ｌ○○、陳春霖也是去聽
      被告未○○這個說明會，被告Ｌ○○、陳春霖在會議中有
      講鑽石獲利來源的分配狀況。吸引伊的條件是紅利按週給
      付，說明會有人提到鑽石如賣不出去，虧損有何人承擔這
      樣的問題，他們就說自己會處理，和伊無關，意即無論鑽
      石賣不賣的出去，他們仍會付伊利潤等語（見原審卷(三)第
      403至415頁）。復有被告丙○筆記本內頁影本（附表Ｎ扣
      案物編號2-1，見編號29卷第2頁）、「美格公司」與「盈
      德公司」於97年2月21日簽立之中文合約（附表Ｎ扣案物
      編號46-1，見編號31卷第170至172頁）、英文合約（附表
      Ｎ扣案物編號20被告申○○電腦列印資料，見編號13卷第
      167至170頁）；被告Ｌ○○簽立之切結書、鑽石預購證明
      單B000013-B000017、鑽石銷售委任書B000013-B000017（
      附表Ｎ扣案物編號46-1，見編號31卷第174至184頁）、借
      出單（附表Ｎ扣案物編號46-1，見編號31卷第169頁）、
      上開「盈德公司」各月份業績對帳單、每日業績對帳單、
      存匯款憑條、台北富邦銀行士林分行97年6月12日北富銀
      士字第9760033300號函及所附被告Ｌ○○第000000000000
      號帳戶開戶資料、交易明細表各1件在卷可憑，可見被告
      Ｌ○○、陳春霖對於上開以「盈德公司」名義推出之鑽石
      委買委賣投資方案內容知之甚詳，並參與規劃決策事宜。
      且被告Ｌ○○、陳春霖明知上開以「盈德公司」名義推出
      之鑽石委買委賣投資方案，實際上在尚無任何實際交易之
      情形，即應允給付投資人與本金顯不相當之紅利，而藉此
      吸收不特定多數投資人之資金，性質上非屬一般鑽石之買
      賣投資。被告Ｌ○○、陳春霖與被告未○○等人，就前揭
      事實欄一(三)3.部分之犯行，有犯意聯絡及行為分擔，堪以
      認定。又1.王瓊蕙於警詢時陳述：伊將向合庫申請的帳戶
      提供給伊男友陳春霖使用，伊沒有介紹他人購買或投資「
      盈德」鑽石，伊不知道是誰在預購證明單內簽伊的名字等
      語（見編號33卷第342至345頁）；2.陳麗君於警詢時陳稱
      ：伊只提供名義給伊兄陳春霖使用，至於投資鑽石的金錢
      所獲取之任何報酬或紅利等，都是陳春霖自己在處理，伊
      完全不知情，陳春霖當初是有向伊借合庫的帳簿及提款卡
      ，伊也沒有問過其用途等語（見編號33卷第348至350頁）
      ；亦可見以王瓊蕙、陳麗君名義擔任諮詢顧問之合約，確
      係被告陳春霖所招攬無訛。雖1.證人甲○○於原審審理時
      證稱：被告Ｌ○○、陳春霖於會議中有質疑委買委賣鑽石
      利潤發放之錢從何處來，他們有提出兩個質疑，第一是否
      為合法流程，是否經過正式進口報關手續，第二買賣的利
      潤是否付的出來，被告未○○有做整個採購、買賣獲利空
      間詳盡的說明，被告Ｌ○○、陳春霖亦有質疑鑽石賣不出
      去時，如何處理，如果賣不出去就以他們現在的現貨去做
      賠償，就伊所知「盈德公司」是在做鑽石買賣云云；2.證
      人申○○於原審審理時證稱：伊以實際經歷去說，包含到
      剛果所看到的人、事、物及伊做的研究，以及到大陸考察
      看到一般坊間所賣的價格與伊等有落差，比伊等大概高了
      15%左右，就將實際情形狀況跟被告Ｌ○○、陳春霖說。
      就伊所知，「盈德公司」是在做鑽石買賣，若真的要吸金
      的話，伊等何必大費周章的做那麼多的研究云云；惟證人
      甲○○、申○○上開所述與證人Ｍ○○所述不符，要屬卸
      己刑責之詞，不足採信。
    (十五)被告Ｃ○○、Ｌ○○、陳春霖另辯稱：未○○是基於詐欺
      取財之意圖而為相關行為，縱有給付利息之約定，亦屬詐
      術之一環，伊並無收受存款之主觀故意及行為，不該當銀
      行法第29條之1之要件云云。但查，被告未○○並未涉詐
      欺犯行（詳如後述），自不生改以詐欺罪論處之問題。被
      告Ｃ○○等所辯，亦非可採。
    (十六)被告未○○、丁○○雖均辯稱：伊等不知銀行法之相關規
      定，也不知所為係違反銀行法之行為云云。然被告未○○
      、丁○○等人以先後以「加鼎公司」、「橋握公司」、「
      鑠鑽公司」、「格利詩公司」、「盈德公司」名義，陸續
      推出上開各項投資方案向不特定人吸收資金，不論盈虧均
      保證依約給付與原本顯不相當之報酬，即使投資人之投資
      款項處於類似存款之地位，其等行為自與銀行法第29條之
      1之要件該當。被告未○○等人辯稱不知以高額報酬向大
      眾募集資金為違反銀行法之行為，自非可採。被告未○○
      、丁○○復辯稱：投資人中有相當多係投入資金領得紅利
      後，再將之投入或轉單，公司實際吸收資金數額並未達7
      億餘元。又被告Ｃ○○、午○○、癸○○、戌○○、黃○○、Ｇ○○、Ｈ○○、施玟伶、洪菁縛、地○○、天○○
      、謝長紘、Ｒ○○自己投入之資金，均應自投資金額中扣
      除。且計算「加鼎公司」、「橋握公司」及「鑠鑽公司」
      自94年7月至97年4月之收入、支出，合計虧損631,498,40
      1元云云。但查，所謂犯罪所得包括：因犯罪而直接取得
      之財物或財產上利益、因犯罪取得之報酬、前述變得之物
      或財產上利益等。犯罪所得計標準，例如依犯罪時、犯罪
      地之市價或當時有價證（股票、債券）之市值…等，可作
      為法院適用時之參考。有銀法行第125條修正條文之說明
      可參。按證券交易法第171條第2項，關於計算內線交易犯
      罪所得之數額，立法理由載明採取差額說，即應扣除犯罪
      行為人之成本；至計算其所得之時點，上開立法理由明示
      應以「犯罪行為既遂或結果發生時」為準，且例示「可以
      行為人買賣之股票數與消息公開後價格漲跌之變化幅度差
      額計算之」，係因買得股票有明確之成本可計算，而本件
      被告未○○等27人取得投資款項即為被告未○○等27人因
      違反銀行法所為違法吸金犯罪直接取得之財物，並無成本
      計算問題，且觀之銀行法與此有關之立法理由亦未表示要
      扣除成本，況被告未○○等27人違法吸收資金，允諾給予
      投資人之報酬、業務人員之佣金、公司管銷費用，均非取
      得資金之對價，自無扣除之必要，至扣得之公司存款本係
      犯罪所得之一部分，亦無扣除之必要（最高法院99年台上
      字第5015、4631、4350、2664號判決亦採相同結論可資參
      照）。被告Ｉ○○於本院準備程序時已供明：檢察官起訴
      書計算的結果有誤，原判決已經把重複轉單之部分刪除，
      數額並無錯誤等語（見本院卷(三)第257頁背面）；雖其於
      本院審理時證稱：帳目尚未核對完畢，還要整理云云（見
      原審卷(五)第26頁）。惟被告Ｉ○○迄至本院言詞辯論終結
      前均未能具體指明尚有何部分轉單金額未經扣除，足認已
      無重覆轉單金額未經扣除。至投資人中有無於投入資金領
      得紅利後再將之投入？共同被告等以他人名義投資之金額
      為若干？公司實際盈虧為何？揆諸上開說明，皆不影響「
      犯罪所得」金額之認定，被告未○○、丁○○所辯，委無
      可採。
    (十七)證人宙○○於本院審理時固證稱：公司曾派伊前往剛果出
      差2次，公司在剛果設有於96年向中國大陸購買之銅礦冶
      煉設備。「剛果AEI公司」有負責人約瑟夫博士，在當地
      有註冊，有辦公室，也有自己的礦區，有做礦區的探勘及
      開採工作。礦區經淺層探勘蘊藏有90萬噸左右的金屬量。
      約瑟夫說依照剛果現有法律規定，只要有做過探勘即可開
      採云云（見本院卷(五)第27頁）。但查，此僅能證明被告未
      ○○、丁○○未虛構公司在剛果之投資事業以詐騙投資人
      ，並不足為被告未○○、丁○○有利之認定。
    (十八)綜上所述，被告未○○等人前揭所辯，均係事後畏罪卸責
      之詞，皆無可採。被告未○○等27人違反銀行法事證明確
      ，犯行堪以認定，均應依法論科。
  三被告丁○○、Ｉ○○、Ｄ○○違反公司法部分：
    訊據被告丁○○、Ｉ○○坦認上揭事實欄二之事實不諱，而
    被告Ｄ○○就其係「橋握公司」負責人，知悉「橋握公司」
    於96年11月間辦理4,300萬元增資，而其個人未曾實際繳交
    「橋握公司」100萬元增資款，且其為協助「橋握公司」辦
    理增資，曾前往華泰商業銀行南京東路分行開立帳戶等情亦
    供認不諱，惟矢口否認有何違反公司法犯行，辯稱：伊僅係
    「橋握公司」之名義登記人，「橋握公司」實際決策人為被
    告丁○○。伊不認識Ｐ○○，亦未向Ｐ○○借款，Ｐ○○所
    述不實。「橋握公司」增資都是被告丁○○與陳智明接洽，
    伊並不清楚，伊只是受被告丁○○指示辦理銀行開戶事宜，
    伊對該帳戶之運用均不知情云云。經查：上揭事實二關於被
    告Ｄ○○於96年11月間向Ｐ○○借款4,300萬元，充作被告
    Ｄ○○、申○○、丁○○各出資100萬元、1千萬元、3,200
    萬元之增資股款，並由被告Ｉ○○交付相關資料予陳智明轉
    交張崑銘會計師於公司增加資本登記資本額查核報告書載明
    前開股東業已現金繳足增加資本之股款，由陳智明持以辦理
    「橋握公司」增資4,300萬元之公司登記。待通過張崑銘會
    計師簽證程序後，被告Ｄ○○再依Ｐ○○指示分別提款轉帳
    清償前開借款等情，為被告丁○○、Ｉ○○所不否認，並據
    1.證人Ｐ○○於偵查中、原審審理時證稱：被告Ｄ○○於96
    年11月間，以月息1分，向伊借款4,300萬元。伊於96年11月
    28日，分別指示伊債務人劉益東及友人王瑞卿自華泰商業銀
    行南京東路分行第000000000000000號帳戶、第00000000000
    00000號帳戶，各匯款3千萬元、1,300萬元至被告Ｄ○○前
    開個人設於華泰商業銀行南京東路分行帳戶。資金來源有伊
    、王瑞卿及王瑞卿的老闆娘吳小姐。被告Ｄ○○於同年月30
    日，依伊指示分別匯款800萬元、3,500萬元，轉入王瑞卿前
    開華泰銀行帳戶及向伊借款之李威德設於華泰銀行南京東路
    分行第0000000000000000號帳戶，以清償前開借款等語（見
    編號117卷第73頁、原審卷(三)第453至464頁；2.證人王瑞卿
    於檢察事務官詢問時陳述：伊於96年11月28日自華泰商業銀
    行南京東路分行第0000000000000000號帳戶，匯款1,300萬
    元至被告Ｄ○○華泰商業銀行南京東路分行個人帳戶，係因
    這些錢係透過Ｐ○○借出，伊有借錢給被告Ｄ○○，大概是
    3,500萬元，劉益東及李威德的錢都是伊的錢等語（見編號1
    17卷第49頁）；3.證人陳智明於原審審理時證稱：96年11月
    30日「橋握公司」的增資登記為伊處理，伊將此業務轉介委
    託給張崑銘會計師處理，委任人為被告Ｄ○○，委任書是被
    告Ｄ○○當場在伊那裡簽的，章也是他拿給伊蓋的。之後辦
    理96年11月間增資登記的文件是會計Ｉ○○交給伊，被告Ｄ
    ○○與丁○○沒有委託伊幫忙籌措增資之4,300萬，「橋握
    公司」帳戶存摺影本是被告Ｉ○○提供轉給張會計師。被告
    Ｄ○○之身分證是其第一次去公司當場影印交給伊等語（見
    原審卷(三)第446至452頁）；4.證人即會計師張崑銘於偵查中
    證稱：伊辦理「橋握公司」資本額簽證過程都未與「橋握公
    司」接觸過，相關文件都是陳智明所交付等語（見編號54卷
    第36頁）；5.證人丁○○亦於原審審理時證稱：被告Ｄ○○
    沒有確實出資增資等語（見原審卷(三)第445頁）。此外，復
    有97年3月3日府產業商字第09781894500號函附「橋握公司
    」登記案卷（影本）、華泰商業銀行97年4月24日（97）華
    泰總南京東路字第03344號函附資料、華泰商業銀行97年6月
    12 日（97）華泰總南京東路字第04839號函附開戶資料、資
    金往來明細表、存取款憑條影本各1件、華泰商業銀行南京
    東路分行戶名劉益東0000000000000000號帳戶開戶資料、資
    金往來明細、華泰商業銀行97年7月9日（97）華泰總南京東
    路字第05144號函附之戶名王瑞卿0000000000000000號帳戶
    開戶資料、資金往來明細、戶名李威德0000000000000000號
    帳戶開戶資料、資金往來明細各1份在卷可稽（附於編號42
    卷第266至267頁、編號3卷第34至37頁、第54至69頁、編號
    117 卷第3至22頁）、「橋握公司」委任永新聯合記帳及報
    稅代理業務人事務所之「委任書」及後附計算式（附表Ｎ扣
    案物編號46-3，見編號31卷第230至233頁）、陳智明名片（
    附表Ｎ扣案物編號5-4）扣案可憑；足堪認為真實。被告Ｄ
    ○○雖以前揭情詞置辯，惟與證人Ｐ○○所述不合，且被告
    陳贊先前為協助「橋握公司」辦理增資，前往華泰商業銀行
    南京東路分行開立帳戶，又當場影印身分證交予證人陳智明
    ，且「橋握公司」委任永新聯合記帳及報稅代理業務人事務
    所辦理增資登記之委任書上委任人簽章亦係由被告陳贊先所
    親簽，被告陳贊先就本件違反公司法犯行實難諉為不知，所
    辯要屬事後畏罪卸責之詞，委無足取。雖證人丁○○於原審
    審理時證稱：增資之事被告Ｄ○○應該不知道，因為那是會
    計師直接跟伊所談，辦理增資時，整個交由會計做處理，伊
    不清楚是否有向被告Ｄ○○拿取資料，增資的錢由會計師去
    負責云云（見原審卷(三)第442至444頁），要屬故為迴護被告
    陳贊先之詞，不足採信。綜上所述，被告丁○○、Ｉ○○、
    Ｄ○○違反公司法之犯行事證明確，均堪認定，皆應依法論
    科。
  三被告酉○○隱匿他人刑事案件證據部分：
    上揭事實欄三之事實，業據被告酉○○於審理時坦認不諱，
    核與1.證人丁○○於偵查中證稱：伊於97年5月12日指示被
    告酉○○將「橋握公司」的協議書拿走，因怕被檢察官搜走
    等語（見編號43卷第41頁）；2.證人Ｉ○○於偵查中證稱：
    97年5月12日早上9、10點左右，被告酉○○有來公司，拿走
    了客戶的協議書資料，是「橋握」和客戶簽的礦產協議書等
    語（見編號43卷第14至17頁）互核相符，堪認被告酉○○前
    開自白，與事實相符，堪予採信。被告酉○○隱匿他人刑事
    案件證據之犯行明確，應依法論科。
  四論罪科刑：
    (一)事實欄一(一)部分：
      核被告未○○、丁○○就事實欄一(一)部分所為，均係犯刑
      法第158條第2項、第1項僭行外國公務員職權罪（起訴書
      漏引第1項）、同法第216條、第210條之行使偽造私文書
      罪，及同法第217條之偽造印章罪（起訴書漏引此法條）
      。被告未○○、丁○○間就上開行使偽造私文書、偽造印
      章及僭行外國公務員職權等犯行，有犯意聯絡與行為分擔
      ，為共同正犯。又被告未○○、丁○○利用不知情某刻印
      店之成年人員偽造上開印章、並利用某不知情之成年人偽
      造上開「王致皓」聘書，及不知情之成年人陳彥豪繕打上
      開「留旺琳」任命書以遂行其等偽造印章、偽造私文書犯
      行，均為間接正犯。又被告丁○○、未○○偽造印文之行
      為，係偽造私文書之部分行為；偽造私文書（任命書）之
      低度行為，為行使之高度行為所吸收；均不另論罪。又被
      告未○○、丁○○基於單一犯意，於時間、空間均密切接
      近之情況下，接續實施僭行外國公務員職權、行使偽造私
      文書犯行，為接續犯，各僅包括的論以一罪。又被告未○○、丁○○1行為，同時觸犯僭行外國公務員職權、偽造
      印章及行使偽造私文書3罪名，係想像競合犯，應依刑法
      第55條規定，從一重之行使偽造私文書罪處斷。移送併辦
      意旨（臺灣士林地方法院檢察署97年度偵字第9575、9917
      號）關於被告未○○、丁○○所涉偽造印章及僭行外國公
      務員職權部分，與前揭論罪科刑部分為同一事實，本院自
      得併予審究。
    (二)事實欄一(二)、(三)部分：
      按銀行法第29條第1項規定，除法律另有規定外，非銀行
      不得經營收受存款、受託經理信託資金、公眾財產或辦理
      國內外匯兌業務；其違反此項規定者，應依同法第125條
      規定論處；所謂「收受存款」，依同法第5條之1規定，係
      指向不特定多數人收受款項或吸收資金，並約定返還本金
      或給付相當或高於本金之行為，又同法第29條之1規定，
      以借款、收受投資、使加入為股東或其他名義，向多數人
      或不特定之人收受款項或吸收資金，而約定或給付與本金
      顯不相當之紅利、利息、股息或其他報酬者，以收受存款
      論；故銀行法第125條關於處罰非銀行不得經營收受存款
      業務之規定，祇須行為人收受存款而合於上開要件且繼續
      反覆為之者，即足當之，不以所收受之存款達於一定之金
      額或長期經營為必要（最高法院89年度台上字第3583號判
      決參照）。次按銀行法第125條第3項規定，法人犯前二項
      之罪者，處罰其行為負責人，係指因法人負責人有違反銀
      行法第29條第1項規定之行為，始予以處罰，並非代罰或
      轉嫁性質，凡參與吸金決策之法人董事長或董事，固應論
      以銀行法第125條第1項之罪責，而知情承辦或參與吸收資
      金業務之職員，茍與法人之行為負責人或董事有犯意聯絡
      或行為分擔，依刑法第31條第1項規定，亦應論以該罪之
      共同正犯（最高法院93年度台上字第4156號判決意旨參照
      ）。本件被告未○○、丁○○、Ｉ○○、申○○、Ｄ○○
      、Ｆ○○、宙○○、丙○、Ｃ○○、午○○、Ｒ○○、癸○○、戌○○、黃○○、Ａ○○、Ｇ○○、Ｈ○○、施玟
      伶、辰○○、地○○、天○○、Ｓ○○、辛○○、謝長紘
      、Ｌ○○、陳春霖、甲○○明知「加鼎公司」、「橋握公
      司」、「格利詩公司」、「鑠鑽公司」、「盈德公司」均
      非銀行，不得經營收受存款業務，而先後分別以前揭公司
      各項投資名義，向附表Ａ、Ｂ、Ｃ、Ｄ、Ｇ、Ｈ、Ｉ、Ｊ
      、Ｋ、Ｌ、Ｍ所載投資人及趙霈晴、Ｂ○○、王雯昌等投
      資人收受資金（金額均詳如事實欄所載）。且1.被告丙○
      為「加鼎公司」登記負責人；2.被告宙○○為「加鼎公司
      」股東；3.被告Ｄ○○為「橋握公司」登記負責人；4.被
      告申○○、Ｆ○○為「橋握公司」股東；5.被告丁○○為
      「加鼎公司」、「橋握公司」實際負責人；6.被告辛○○
      為「格利詩公司」監察人，並為實際負責人；7.被告未○○係「盈德公司」負責人；8.被告Ｉ○○為「鑠鑽公司」
      之登記負責人；9.被告丁○○為「鑠鑽公司」之實際負責
      人。被告未○○、丁○○、Ｉ○○、申○○、Ｄ○○、Ｆ
      ○○、宙○○、丙○、Ｃ○○、午○○、Ｒ○○、癸○○
      、戌○○、黃○○、Ａ○○、Ｇ○○、Ｈ○○、施玟伶、
      辰○○、地○○、天○○、Ｓ○○、辛○○、謝長紘、Ｌ
      ○○、陳春霖、甲○○分別有實際參與「加鼎公司」、「
      橋握公司」、「格利詩公司」、「鑠鑽公司」、「盈德公
      司」以前揭各投資方案對外向不特定多數人吸收資金。核
      被告未○○、丁○○、Ｉ○○、申○○、Ｄ○○、宙○○
      、Ｃ○○、午○○、Ｒ○○、癸○○、戌○○、黃○○、
      Ａ○○、Ｇ○○、Ｈ○○、施玟伶、辰○○、地○○、天
      ○○、Ｓ○○所為，均係違反銀行法第29條第1項、第29
      條之1之規定，其犯罪所得已逾1億元（計算方式詳後述）
      ，均應依銀行法第125條第1項後段之規定處罰；被告Ｆ○○、丙○、辛○○、謝長紘、Ｌ○○、陳春霖、甲○○所
      為，均係違反銀行法第29條第1項、第29條之1之規定，其
      犯罪所得未達1億元（計算方式詳後述），均應依銀行法
      第125條第1項前段之規定處罰。又1.「加鼎公司」負責人
      被告丙○、丁○○與被告未○○、宙○○、Ｃ○○、午○○間，就前揭事實欄一(二)1.部分之犯行，有犯意聯絡及行
      為分擔，應論以共同正犯。2.「橋握公司」負責人被告Ｄ
      ○○、丁○○與被告未○○、Ｆ○○、宙○○、丙○間，
      就前揭事實欄一(二)2.部分之犯行，有犯意聯絡及行為分擔
      ，應論以共同正犯。3.「加鼎公司」負責人被告丁○○與
      被告未○○、Ｉ○○、申○○、Ｃ○○、午○○、Ｒ○○
      、癸○○、戌○○、黃○○間，就前揭事實欄一(二)3.部分
      之犯行，有犯意聯絡及行為分擔，應論以共同正犯。4.「
      橋握公司」負責人被告Ｄ○○、丁○○與被告未○○、Ｉ
      ○○、申○○、宙○○、Ｃ○○、午○○、Ｒ○○、癸○○、戌○○、黃○○、Ａ○○、Ｇ○○、Ｈ○○、施玟伶
      、辰○○、地○○、天○○、Ｓ○○間，就前揭事實欄一
      (二)4.部分之犯行，有犯意聯絡及行為分擔，應論以共同正
      犯。5.「加鼎公司」負責人被告丁○○與被告未○○、Ｉ
      ○○、Ｃ○○、午○○、Ｒ○○、癸○○、戌○○、黃○○、Ａ○○、Ｇ○○、Ｈ○○、施玟伶、辰○○、地○○
      、天○○、Ｓ○○間，就前揭事實欄一(二)5.部分之犯行，
      有犯意聯絡及行為分擔，應論以共同正犯。6.「橋握公司
      」負責人被告Ｄ○○、丁○○與被告未○○、Ｉ○○、辛○○、謝長紘間，就前揭事實欄一(二)6.(1)、(2)部分之犯行
      ，有犯意聯絡及行為分擔，應論以共同正犯。7.「橋握公
      司」負責人被告Ｄ○○、丁○○與被告未○○、Ｉ○○間
      ，就前揭事實欄一(二)6.(3)、(4)、(5)部分之犯行，有犯意聯
      絡及行為分擔，應論以共同正犯。8.「鑠鑽公司」負責人
      被告Ｉ○○、丁○○與被告未○○、申○○、宙○○、Ｄ
      ○○、甲○○、丙○、Ｈ○○、施玟伶、辰○○、地○○
      、天○○、Ｓ○○、Ｇ○○、戌○○間，就前揭事實欄一
      (三)1.部分之犯行，有犯意聯絡及行為分擔，應論以共同正
      犯。9.「格利詩公司」負責人被告辛○○與被告未○○、
      丁○○、宙○○、Ｄ○○、Ｉ○○、施玟伶、地○○、天
      ○○間，就前揭事實欄一(三)2.部分之犯行，有犯意聯絡及
      行為分擔，應論以共同正犯。10.「盈德公司」負責人被告
      未○○與被告丁○○、Ｉ○○、丙○、申○○、甲○○、
      Ｌ○○、陳春霖間，就前揭事實欄一(三)3.部分之犯行，有
      犯意聯絡及行為分擔，應論以共同正犯。又被告申○○、
      Ｆ○○、宙○○、Ｃ○○、午○○、Ｒ○○、癸○○、戌
      ○○、黃○○、Ａ○○、Ｇ○○、Ｈ○○、施玟伶、辰○○、地○○、天○○、Ｓ○○、謝長紘、Ｌ○○、陳春霖
      、甲○○等人雖均非「加鼎公司」、「橋握公司」、「格
      利詩公司」、「鑠鑽公司」、「盈德公司」法人之負責人
      ，惟其等既就上開被訴違反銀行法行為分別與法人之行為
      負責人有犯意聯絡或行為分擔，依前揭說明，依刑法第31
      條第1項規定，亦應論以該罪之共同正犯。按因身分或其
      他特定關係成立之罪，其共同實行、教唆或幫助者，雖無
      特定關係，仍以正犯或共犯論，但得減輕其刑，刑法第31
      條第1項規定甚明。被告申○○、Ｆ○○、宙○○、午○○、Ｒ○○、癸○○、戌○○、黃○○、Ａ○○、Ｇ○○
      、Ｈ○○、施玟伶、辰○○、地○○、天○○、Ｓ○○、
      謝長紘等人均非「加鼎公司」、「橋握公司」、「格利詩
      公司」、「鑠鑽公司」、「盈德公司」法人之負責人，雖
      就其等上開被訴違反銀行法行為依法均應與分別與法人之
      行為負責人論以共同正犯，惟據前述其等各別所涉本件犯
      罪情節，可見其等並未與法人之行為負責人就本件前揭各
      項投資方案共同研議、討論或實際參與決策，爰依上開刑
      法第31條第1項但書之規定，均減輕其刑。公訴意旨就被
      告Ｄ○○（「橋握公司」負責人）、Ｉ○○（「鑠鑽公司
      」負責人）即本人為法人負責人部分，認均得以刑法第31
      條第1項但書之規定減輕其刑，尚有誤會。按銀行法第125
      條之罪，性質上為繼續犯（最高法院81年度臺上字第90 0
      號判決要旨參照），且銀行法第29條第1項所稱「業務」
      者，係指吾人基於社會上之地位所繼續經營之事務而言，
      即以反覆實施同種類行為為目的之社會活動，本質上即具
      有反覆性及延時性。被告未○○、丁○○、Ｉ○○、申○○、Ｄ○○、Ｆ○○、宙○○、丙○、Ｃ○○、午○○、
      Ｒ○○、癸○○、戌○○、黃○○、Ａ○○、Ｇ○○、Ｈ
      ○○、施玟伶、辰○○、地○○、天○○、Ｓ○○、辛○○、謝長紘、Ｌ○○、陳春霖、甲○○雖自95年9月初起
      ，迄97年5月12日為警查獲止，先後分別共同參與各項由
      被告丁○○等人陸續推出之投資方案，而各有多次共同向
      投資人吸收資金並約定給付與本金顯不相當紅利之行為，
      惟均仍屬業務之範圍內，僅各應論以包括之一罪。公訴人
      認被告未○○、丁○○、Ｉ○○、申○○、Ｄ○○、宙○○、丙○、Ｃ○○、午○○、Ｒ○○、癸○○、戌○○、
      黃○○、Ａ○○、Ｇ○○、Ｈ○○、施玟伶、辰○○、地
      ○○、天○○、Ｓ○○、辛○○、甲○○等人前揭分別參
      與以「加鼎公司」、「橋握公司」、「格利詩公司」、「
      鑠鑽公司」、「盈德公司」名義所推出之前揭各項不同投
      資方案之行為，均係犯意各別、行為互殊，應予分論併罰
      ，尚有誤會。又公訴意旨雖未就附表Ｃ、Ｉ、Ｌ備註欄所
      載原起訴書附表漏載部分（即附表Ｃ、Ｉ、Ｌ經以反白方
      式註記處）之犯罪事實提起公訴，惟此部分事實分別與前
      揭經起訴並經本院論罪科刑之一(二)3.、一(二)6.(2)、一(三)2.
      部分，有實質上一罪關係，本院自得併予審究。又被告未
      ○○等27人違法吸收資金行為，自投資人處取得之款項即
      為犯罪所得，而本件除事實欄一(二)2.、3.即附表Ｃ、Ｄ部
      分吸收資金逾1億元外，其餘各部分吸收資金均未逾1億元
      ，詳如事實欄一(二)、(三)所載，惟被告未○○等27人並非自
      始均參與本件上開各項投資方案，是認被告未○○等27人
      各別之犯罪所得應限於前揭其等有參與之不同投資方案部
      分所取得之投資款項，即被告未○○、丁○○、Ｉ○○、
      申○○、Ｄ○○、宙○○、Ｃ○○、午○○、Ｒ○○、癸○○、戌○○、黃○○、Ａ○○、Ｇ○○、Ｈ○○、施玟
      伶、辰○○、地○○、天○○、Ｓ○○部分，均已逾銀行
      法第125條第1項後段規定之1億元，而被告Ｆ○○、丙○
      、辛○○、謝長紘、Ｌ○○、陳春霖、甲○○部分，犯罪
      所得尚未達1億元。又臺灣士林地方法院檢察署檢察官移
      送併案審理被告未○○等人違反銀行法部分（97年度偵字
      第9575、9917號），與前揭經本院論罪科刑之事實欄一(二)
      1.、一(二)3.、一(二)5.、一(三)1.部分為同一犯罪事實，本院
      自得併予審究。
    (三)事實欄二部分：
      核被告Ｄ○○、丁○○、Ｉ○○就事實欄(二)部分所為，均
      係犯公司法第9條第1項公司應繳股款未實際繳足而表明收
      足罪。被告丁○○、Ｉ○○雖均不具「橋握公司」負責人
      身分，但與具有公司登記負責人身分之被告Ｄ○○間，有
      犯意聯絡及行為分擔，依刑法第31條第1項之規定，亦仍
      以共犯論。被告Ｄ○○、丁○○、Ｉ○○間就上開犯行，
      有犯意聯絡及行為分擔，為共同正犯。又被告Ｄ○○、丁○○、Ｉ○○利用不知情之成年人會計師張崑銘以遂行其
      等犯行，均為間接正犯。
    (四)事實欄三部分：
      核被告酉○○就事實欄三部分所為係犯刑法第165條之隱
      匿關係他人刑事被告案件之證據罪。被告酉○○於被告未
      ○○等人所涉犯本件違反銀行法等案件裁判確定前，於審
      理時自白其隱匿被告未○○等人所涉犯違反銀行法等案件
      相關證據之犯行，應依刑法第166條之規定，減輕其刑。
      又被告酉○○與被告未○○為親兄妹關係、與被告申○○
      為親姊弟關係，而被告丁○○則為被告酉○○之嫂，業經
      被告酉○○、未○○、申○○、丁○○供認在卷，是被告
      酉○○與未○○、申○○為二親等之血親、與被告丁○○
      間為二親等之姻親，則被告酉○○湮滅、隱匿其親兄、弟
      、嫂即被告未○○、申○○、丁○○所涉刑事案件之相關
      證據，應依刑法第167條之規定，遞減輕其刑。
    (五)被告Ｉ○○、申○○、Ｄ○○、Ｆ○○、宙○○、丙○、
      午○○、Ｒ○○、癸○○、戌○○、黃○○、Ａ○○、Ｇ
      ○○、施玟伶、Ｈ○○、辰○○、地○○、天○○、Ｓ○○、辛○○、謝長紘、Ｌ○○、陳春霖、甲○○違反銀行
      法規定部分，渠等均誤認被告未○○係剛果駐台領事，因
      一時貪念，以各項投資名義吸收資金，而各觸犯3年以上
      10年以下有期徒刑（被告Ｆ○○、丙○、辛○○、謝長紘
      、Ｌ○○、陳春霖、甲○○部分）或7年以上有期徒刑（
      被告Ｉ○○、申○○、Ｄ○○、宙○○、丙○、午○○、
      Ｒ○○、癸○○、戌○○、黃○○、Ａ○○、Ｇ○○、施
      玟伶、Ｈ○○、辰○○、地○○、天○○、Ｓ○○部分）
      之重罪，又1.被告Ｉ○○基於與被告丁○○間之情誼涉案
      ，其雖協助被告丁○○進行各投資方案之對帳及匯款事宜
      ，惟僅係依被告丁○○指示行事，並無決策權；2.被告申
      ○○為被告未○○之胞弟，因誤信被告未○○確係領事，
      且為籌措「AEI集團資金」而涉案，除參與「盈德公司」
      對外非法吸收資金部分外，其餘均僅係協助被告丁○○、
      未○○等人處理事務，未主導本案；3.被告Ｄ○○誤信被
      告未○○確係領事，且為籌措「AEI集團資金」而涉案，
      其對外所招攬之金額尚非龐大，亦未主導本案；4.被告Ｆ
      ○○為求「橋握公司」發展而涉案，其對外非法吸收資金
      之金額尚微，且僅參與部分犯行；5.被告宙○○參與情節
      尚非重大，對外非法吸收資金之金額尚微；6.被告丙○參
      與「加鼎公司」對外非法吸收存資金部分，僅協助處理帳
      務事宜，並未涉及核心事務，參與「鑠鑽公司」對外非法
      吸收資金部分，僅參與決策會議，協助草擬合約，其參與
      「盈德公司」對外非法吸收資金部分，雖有參與決策及後
      續運作，但未主導本案；7.被告午○○、Ｒ○○、癸○○
      、戌○○、陳冠瑋、Ａ○○、Ｇ○○、Ｈ○○、施玟伶、
      辰○○、地○○、天○○、Ｓ○○等人均非「加鼎公司」
      、「橋握公司」、「鑠鑽公司」、「格利詩公司」之負責
      人，均僅係對外執行公司決策招攬投資人之業務員；8.被
      告辛○○參與「格利詩公司」對外非法吸收資金部分，所
      招募之資金款項非鉅，參與「橋握公司」對外非法吸收資
      金部分，涉案情節尚非重大；9.被告謝長紘因誤認「橋握
      公司」與剛果駐臺領事有合作關係，參與「橋握公司」對
      外非法吸收資金，並未參與決策，涉案情節尚非重大。且
      得悉「橋握公司」無力支付投資人等本金紅利後，勉力彌
      補投資人等此部分金錢損失而未逃避；10.被告Ｌ○○、陳
      春霖因認「盈德公司」係自「剛果駐臺領事」被告未○○
      投資之「AEI集團」取得合法進口鑽石管道，而與「盈德
      公司」合作，並參與決策及後續運作，惟其等募集之金額
      尚非龐大；11..被告甲○○指導被告丁○○、未○○以預
      購鑽石方式先後透過「鑠鑽公司」、「盈德公司」對外非
      法吸收資金，並全程參與「盈德公司」之運作，惟參與程
      度有限，且未經手招募之資金。斟酌被告Ｉ○○、申○○
      、Ｄ○○、Ｆ○○、宙○○、丙○、午○○、Ｒ○○、癸○○、戌○○、黃○○、Ａ○○、Ｇ○○、施玟伶、Ｈ○○、辰○○、地○○、天○○、Ｓ○○、辛○○、謝長紘
      、Ｌ○○、陳春霖、甲○○等人犯罪之原因與環境等等，
      在客觀上非不足以引起一般同情，認即使對被告申○○、
      Ｆ○○、宙○○、午○○、Ｒ○○、癸○○、戌○○、黃
      ○○、Ａ○○、Ｇ○○、施玟伶、Ｈ○○、辰○○、地○○、天○○、Ｓ○○、謝長紘部分，分別依刑法第31條第
      1 項但書之規定減輕其刑，仍嫌過重。爰均依刑法第59條
      規定酌量減輕其刑（被告申○○、Ｆ○○、宙○○、午○○、Ｒ○○、癸○○、戌○○、黃○○、Ａ○○、Ｇ○○
      、施玟伶、Ｈ○○、辰○○、地○○、天○○、Ｓ○○、
      謝長紘部分遞減其刑）。又1.被告未○○所犯行使偽造私
      文書罪、非銀行經營收受存款業務罪間，犯意各別，行為
      互殊，應分論併罰之。2.被告丁○○所犯行使偽造私文書
      罪、非銀行經營收受存款業務罪、公司應繳股款未實際繳
      足而表明收足罪間，犯意各別，行為互殊，應予分論併罰
      。3.被告Ｉ○○所犯非銀行經營收受存款業務罪、公司應
      繳股款未實際繳足而表明收足罪間，犯意各別，行為互殊
      ，應予分論併罰。4.被告Ｄ○○所犯非銀行經營收受存款
      業務罪、公司應繳股款未實際繳足而表明收足罪間，犯意
      各別，行為互殊，應予分論併罰。
    (六)原審就1.被告未○○、丁○○行使偽造私文書部分；2.被
      告Ｉ○○、申○○、Ｆ○○、宙○○、丙○、午○○、Ｒ
      ○○、癸○○、戌○○、黃○○、Ａ○○、Ｇ○○、Ｈ○○、施玟伶、洪菁縛、地○○、天○○、Ｓ○○、辛○○
      、謝長紘、Ｌ○○、陳春霖、甲○○違反銀行法部分；予
      以論罪科刑，固非無見。惟1.原判決未就被告未○○、丁○○行使偽造私文書犯行論以接續犯，尚有未洽。2.按刑
      法第16條所謂不知法律，係指對於刑罰法律有所不知，且
      其行為不含惡性者而言（最高法院36年特覆字第1678號判
      例意旨參照）。本件案發前媒體已報導多起類似以給付高
      額紅利違法吸金之犯罪事件（如鴻源集團吸金案等），被
      告Ｉ○○、Ｆ○○、Ｒ○○、癸○○、戌○○、黃○○、
      Ａ○○、Ｇ○○、Ｈ○○、施玟伶、地○○、天○○、Ｓ
      ○○等人就以給付高額紅利方式吸金乃法律所不許實難諉
      為不知。且被告Ｉ○○等人之吸金行為，除影響金融秩序
      外，並使投資人遭受損失，渠等行為自含有惡性，無刑法
      第16條減輕其刑規定適用之餘地。原判決逕依刑法第16條
      但書規定減輕其刑，自有違誤。檢察官上訴意旨指摘原判
      決此部分不當，為有理由。3.原判決未依刑法第59條規定
      對被告Ｒ○○、癸○○、戌○○、黃○○、施玟伶減刑，
      亦有未洽。4.原判決就被告申○○、Ｆ○○、丙○、午○○、Ｒ○○、癸○○、戌○○、黃○○、Ａ○○、黃仁祐
      、Ｈ○○、施玟伶、洪菁縛、地○○、天○○、Ｓ○○、
      辛○○、謝長紘、Ｌ○○、陳春霖、甲○○諭知緩刑宣告
      ，惟未同時諭知付保護管束，並命渠等向公庫支付相當金
      額之財產，或向檢察官指定之政府機關、政府機構、行政
      法人、社區或其他符合公益目的之機構或團體，提供義務
      勞務，亦有未妥。檢察官上訴意旨指摘1.原判決依刑法第
      59 條規定對被告Ｉ○○、申○○、Ｄ○○、Ｆ○○、陳
      玉琳、丙○、午○○、Ａ○○、Ｇ○○、Ｈ○○、洪菁縛
      、地○○、天○○、Ｓ○○、辛○○、謝長紘、Ｌ○○、
      陳春霖、甲○○酌量減輕其刑，為不當；2.原判決對被告
      Ｆ○○、癸○○、黃○○、Ａ○○、Ｇ○○、Ｈ○○、地
      ○○、天○○、羅富美、謝長紘等人諭知緩刑，亦不當；
      3.原判決對被告丙○量刑過輕；雖均無理由。惟原判決既
      有前揭之可議，仍應由本院將此部分及被告未○○、丁○○、Ｉ○○執行刑部分撤銷。爰審酌被告未○○、丁○○
      均明知被告未○○並未經正式外交程序取得剛果駐臺領事
      身分，竟為推展「加鼎公司」、「橋握公司」之國際貿易
      ，獲取利益，而藉被告未○○持有之剛果護照上註記「VI
      CE CONSUL」之便，共同製作各式剛果民主共和國駐臺領
      事館相關招牌，並多加以懸掛行使，而被告未○○訛以領
      事頭銜設立領事館後偽造前開「領事館」各式印章，並偽
      造上開聘書、任命書，復均持以行使、任命前開「領事館
      」職員，而為上開行使偽造私文書、偽造印章、僭行外國
      公務員職權等犯行，影響外交部對外國領事事務管理之正
      確性及剛果民主共和國，有損我國國際形象，犯罪情節非
      輕；被告Ｉ○○、申○○、Ｆ○○、宙○○、丙○、午○○、Ｒ○○、癸○○、戌○○、黃○○、Ａ○○、Ｇ○○
      、Ｈ○○、施玟伶、辰○○、地○○、天○○、Ｓ○○、
      辛○○、謝長紘、Ｌ○○、陳春霖、甲○○各別參與本案
      之犯罪情節；1.被告午○○向不特定多數人吸收資金之總
      金額達77,600,000元，但自己亦投資10,250,000元；2.被
      告Ｒ○○向不特定多數人吸收資金之總金額達85,050,000
      元；3.被告癸○○向不特定多數人吸收資金之總金額達4,
      150, 000元，但自己亦投資1,600,000元；4.被告戌○○
      向不特定多數人吸收資金之總金額達46,170,000元，但自
      己亦投資10,3 50,000元；5.被告黃○○向不特定多數人
      吸收資金之總金額達27,650,000元，但自己亦投資42,300
      ,300元；6.被告Ａ○○向不特定多數人吸收資金之總金額
      達1,45 0,000元；7.被告Ｇ○○向不特定多數人吸收資金
      之總金額達3,740,000元，但自己亦投資2,150,000 元；
      8.被告Ｈ○○向不特定多數人吸收資金之總金額達9,843,
      840元，但自己亦投資98,640元；9.被告施玟伶向不特定
      多數人吸收資金之總金額達6,530,000元，但自己亦投資
      240,000元；10.被告辰○○向不特定多數人吸收資金之總
      金額達6,40 0,000元，但自己亦投資4,950,000 元；11.被
      告地○○向不特定多數人吸收資金之總金額達1,330,000
      元，但自己亦投資50, 000元；12.被告天○○向不特定多
      數人吸收資金之總金額達11,950,000元，但自己亦投資
      470,000元；13.被告Ｓ○○向不特定多數人吸收資金之總
      金額達1,950,00 0元；14.被告辛○○向不特定多數人吸收
      資金之總金額達5,200,00 0元；15.被告謝長紘向不特定多
      數人吸收資金之總金額達62,250,000 元，但自己亦投資
      11,600,000元；16.被告Ｌ○○向不特定多數人吸收資金之
      總金額達2,777,60 0元（即附表Ｍ被告Ｌ○○為諮詢顧問
      部分）；17.被告陳春霖向不特定多數人吸收資金之總金額
      達4,656,640元（即附表Ｍ王瓊蕙、陳麗君為諮詢顧問部
      分）；檢察官就本件被告等各為以下之求刑：1.被告Ｉ○○處有期徒刑3年；2.被告申○○處有期徒刑3年；3.被告
      Ｆ○○處有期徒刑8月，緩刑2年；4.被告宙○○處有期徒
      刑3年8月；5.被告丙○處有期徒刑6年；6.被告午○○處
      有期徒刑4年；7.被告Ｒ○○處有期徒刑9年；8.被告癸○○處有期徒刑2 年，緩刑5年；9.被告戌○○處有期徒刑3
      年6月；10.被告黃○○處有期徒刑2年，緩刑5年；11.被告
      Ａ○○處有期徒刑2年，緩刑5年；12.被告Ｇ○○處有期徒
      刑2年，緩刑5年；13.被告Ｈ○○處有期徒刑2年，緩刑5年
      ；14.被告施玟伶處有期徒刑3年6月；15.被告辰○○處有期
      徒刑3年6月；16.被告地○○處有期徒刑2年，緩刑5年；17.
      被告天○○處有期徒刑2年，緩刑5年；18.被告Ｓ○○處有
      期徒刑2年，緩刑5年；19.被告辛○○處有期徒刑4年8 月
      ；20.被告謝長紘處有期徒刑1年6月，緩刑4年；被告Ｌ
      ○○處有期徒刑5年；被告陳春霖處有期徒刑4 年；
      被告甲○○處有期徒刑6年；兼衡被告等犯罪之動機、目
      的、手段、智識程度、犯罪所生危害及犯後態度等一切情
      狀，各量處如主文各項所示之刑。被告申○○、Ｆ○○、
      宙○○、丙○、午○○、Ｒ○○、癸○○、戌○○、黃○○、Ａ○○、Ｇ○○、Ｈ○○、施玟伶、辰○○、地○○
      、天○○、Ｓ○○、辛○○、謝長紘、Ｌ○○、陳春霖、
      甲○○均未曾因故意犯罪受有期徒刑以上刑之宣告，有本
      院被告前案紀錄表在卷可考，渠等因一時失慮，偶罹刑典
      ，經此偵查及審判程序後，當知所警惕，而信無再犯之虞
      ，且被告謝長紘事後已與其所募集之附表Ｈ、Ｉ部分之投
      資人達成和解，賠償投資人之損害，有被告謝長紘所提出
      之和解書1件附卷可參（原審卷(四)第58頁），公訴人亦就
      被告Ｆ○○、癸○○、黃○○、Ａ○○、Ｇ○○、Ｈ○○
      、地○○、天○○、Ｓ○○、謝長紘部分求為緩刑之宣告
      ，復審酌被告申○○、宙○○、丙○、午○○、Ｒ○○、
      戌○○、施玟伶、辰○○均非主導犯罪者，涉案情節尚非
      重大，另被告辛○○、Ｌ○○、陳春霖、甲○○雖曾參與
      前揭部分決策過程，惟所參與之程度有限，認對被告申○○、Ｆ○○、宙○○、丙○、午○○、Ｒ○○、癸○○、
      戌○○、黃○○、Ａ○○、Ｇ○○、Ｈ○○、施玟伶、辰
      ○○、地○○、天○○、Ｓ○○、辛○○、謝長紘、Ｌ○○、陳春霖、甲○○所宣告之刑以暫不執行為適當，爰均
      依刑法第74條第1項第1款規定，分別就被告申○○等人宣
      告如主文各項所示之緩刑，並同時依第74條第2項第4款規
      定命被告等分別於主文各項所示期間內向公庫支付如主文
      各項所示之金額，及依刑法第74條第2項第5款之規定，命
      被告Ｆ○○、陳恩任、Ｇ○○、施玟伶向指定之政府機關
      、政府機構、行政法人、社區或其他符合公益目的之機構
      或團體，分別提供如主文所示之義務勞務。另依刑法第93
      條第1項第2款之規定，併宣告被告申○○等於緩刑期間均
      付保護管束，以促渠等改過遷善。
    (七)原審就1.被告未○○、丁○○違反銀行法部分；2.被告丁○○、Ｉ○○、Ｄ○○違反公司法部分；3.被告Ｄ○○、
      Ｃ○○違反銀行法部分；4.被告酉○○隱匿他人刑事案件
      證據部分；以被告未○○、丁○○、Ｉ○○、Ｄ○○、Ｃ
      ○○、酉○○罪證明確，分別適用銀行法第125條第3項、
      第1項、第136條之1，公司法第9條第1項，刑法第11條、
      第28條、第31條第1項、第165條、第166條、第167條、第
      55條、第59條、第41條第1項前段、第51條第5款、第219
      條、第38條第1項第2款之規定，並審酌1.被告未○○、丁○○為順利進行前揭「AEI集團」之礦產買賣等相關業務
      計畫，以達己身事業發展之目的，而先後主導前揭各項投
      資方案，對外向不特定多數人非法吸收資金，嚴重影響國
      家金融社會經濟交易秩序，且被告未○○、丁○○於事後
      發現未能如期依約償還投資人本金、給付投資人紅利時，
      仍不知警惕，一再以此等方式對外吸收資金，填補先前既
      存之資金缺口，致案情日益擴大，犯罪情節實屬重大；2.
      被告Ｃ○○就本案先提供相關非法吸收資金之資料，以供
      被告丁○○等人參考，復與被告丁○○等人就以「加鼎公
      司」、「橋握公司」名義之前揭各項投資方案進行研議討
      論，參與核心決策事務，並在臺中地區招募業務員，以臺
      中辦事處負責人之身分帶領眾業務員實際執行公司方案，
      犯罪情節亦屬非輕；3.被告Ｉ○○參與本案之犯罪情節；
      4.被告未○○、丁○○前後非法吸收之資金金額達751,38
      8,480元（起訴書誤植為746,588,480元）；5.被告Ｃ○○
      向不特定多數人吸收資金之總金額達49,000,000元（即附
      表中被告Ｃ○○為業務員部分）；6.被告Ｄ○○、丁○○
      、Ｉ○○未收足股款，竟以申請文件表明收足，非特違背
      公司法維護公司財務健全之立法本旨，亦增添交易相對人
      之潛在交易風險；7.被告酉○○為顧及親情，聽從被告丁○○電話指示，取走「橋握公司」、「加鼎公司」、「盈
      德公司」與投資人簽立之合約、與「橋握公司」之協議書
      而加以隱匿，然事後坦承犯行，復帶同警方前往取出相關
      證物；8.被告未○○、丁○○、Ｉ○○、Ｄ○○、Ｃ○○
      、酉○○犯後態度；9.檢察官就(1)被告未○○求刑處有期
      徒刑14年；(2)被告丁○○處有期徒刑14年；(3)被告Ｃ○○
      處有期徒刑8年；(4)被告酉○○處有期徒刑3月；就1.被告
      未○○違反銀行法部分量處有期徒刑13年；2.被告丁○○
      違反銀行法部分量處有期徒刑13年、違反公司法部分量處
      有期徒刑6月；3.被告Ｉ○○違反公司法部分量處有期徒
      刑4月；4.被告Ｄ○○違反銀行法部分量處有期徒刑3年6
      月、違反公司法部分量處有期徒刑5月，並定其應執行有
      期徒刑3年8月；5.被告Ｃ○○量處有期徒刑8年；6.被告
      酉○○量處有期徒刑3月，並諭知易科罰金之折算標準。
      經核原判決此部分認事用法並無不當，量刑亦稱妥適。被
      告未○○、丁○○（違反公司法部分除外）、Ｄ○○、Ｃ
      ○○上訴否認犯行；檢察官上訴意旨指摘被告未○○、Ｃ
      ○○部分量刑過輕；均無理由，應予駁回。
    (八)爰就被告未○○、丁○○、Ｉ○○、上開撤銷改判所處之
      刑與上訴駁回所處之刑，定其應執行之刑，如主文第24至
      26項所示。
    (九)沒收部分：
      1.扣案偽造「剛果民主共和國駐台北商務領事館暨經濟貿
        易社會文化推廣辦事處」中英、文橫式印章各1枚（即
        附表甲編號一、二，屬附表Ｎ扣案物編號11-3）；「剛
        果民主共和國駐台北商務領事館經濟貿易社會文化推廣
        辦事處」英文圓形印章（內有剛果國徽）、「剛果民主
        共和國駐台北商務領事館暨經濟貿易社會文化推廣辦事
        處」中文圓形印章（內有剛果國徽）、「剛果民主共和
        國駐台北商務領事館暨經濟貿易社會文化推廣辦事處」
        英文橫式印章各1枚（即附表甲編號三、四、五，屬附
        表Ｎ扣案物編號41-1），均屬偽造之印章；扣案「王致
        皓」聘書（附表Ｎ扣案物編號11-8）上偽造剛果民主共
        和國駐台北商務領事館經濟貿易社會文化推廣辦事處英
        文圓形印文1枚（即附表甲編號六），則係偽造之印文
        ；均應依刑法第219條之規定，不問屬於犯人與否，併
        予宣告沒收。又扣案「領事未○○」中、英文橫式印章
        各1枚（即附表甲編號七、八，屬附表Ｎ扣案物編號11-
        3）；「剛果民主共和國駐台北領事館經濟貿易社會文
        化推廣辦事處領事未○○」名片1盒（即附表甲編號九
        ，屬附表Ｎ扣案物編號1-1）、領事室招牌1個（即附表
        甲編號十，屬附表Ｎ扣案物編號11-9）、「未○○剛果
        護照」1本（即附表甲編號十一，屬附表Ｎ扣案物編號
        23-1）、「剛果民主共和國國徽看板」1面（即附表甲
        編號十二，附表Ｎ扣案物編號27）、「剛果民主共和國
        駐台北領事館經濟貿易社會文化推廣辦事處」招牌1面
        （即附表甲編號十三，附表Ｎ扣案物編號30）、「剛果
        民主共和國」招牌1面（即附表甲編號十四，附表Ｎ扣
        案物編號49-4）、「剛果民主共和國駐台領事館高雄分
        館暨經濟貿易社會文化推廣辦事處」招牌2面（即附表
        甲編號十五，附表Ｎ扣案物編號49-5），均係被告未○○等人所有，供其等犯本件行使偽造私文書、僭行外國
        公務員職權罪所用之物，應依刑法第38條第1項第2款之
        規定宣告沒收。至偽造「王致皓」聘書1紙及「留旺琳
        」任命書2紙，既經分別交付予王致皓、留旺琳持以行
        使，已非為被告未○○、丁○○所有之物，且該文書性
        質上亦非屬違禁物，爰不宣告沒收。
      2.前經原審扣押如附表Ｏ所載之銀行帳戶，其中(1)編號4
        所示之銀行帳戶係供附表Ｈ、Ｊ所示投資人匯入投資款
        項使用；(2)編號10所示之銀行帳戶係供附表Ｍ所示投資
        人匯入投資款項使用；(3)編號14、21所示之銀行帳戶係
        供附表Ｋ所示投資人匯入投資款項使用；(4)編號18所示
        之銀行帳戶係供附表Ｉ所示投資人匯入投資款項使用；
        (5)編號22所示之銀行帳戶係供附表Ａ、Ｃ、Ｇ所示投資
        人匯入投資款項使用；(6)編號23所示之銀行帳戶係供附
        表Ｄ、Ｇ所示投資人匯入投資款項使用；是上開編號4
        、10、14、18、21、22所示銀行帳戶內所扣押款項（詳
        如附表Ｏ所載，編號23所示之銀行帳戶未扣得任何款項
        ），為被告犯罪所得之物，應分別依銀行法第136條之1
        之規定，(1)將編號4所示銀行帳戶扣押之存款458元，發
        還附表Ｈ、Ｊ所示投資人即被害人；(2)將編號10所示銀
        行帳戶扣押之存款17,820元發還附表Ｍ所示投資人即被
        害人；(3)將編號14所示銀行帳戶扣押之存款76元、編號
        21所示銀行帳戶扣押之存款163元，均發還附表Ｋ所示
        投資人即被害人；(4)將編號18所示銀行帳戶扣押之存款
        66元，發還附表Ｉ所示投資人即被害人；(5)將編號22所
        示銀行帳戶扣押之存款247元發還附表Ａ、Ｃ、Ｇ所示
        投資人即被害人。又因被告未○○等27人並非自始均參
        與本件上開各項投資方案，是認被告未○○等27人各別
        之犯罪所得應限於前揭共犯關係部分，則就上開銀行帳
        戶扣押存款發還附表所示被害人部分，於主文欄自應僅
        就被告未○○等27人各自所涉部分予以為發還之諭知。
        至除上開編號4、10、1 4、18、21、22、23所示銀行帳
        戶外，其餘經原審扣押之附表Ｏ所載銀行帳戶，查無積
        極證據足以證明該些帳戶內之存款，為自投資人處取得
        之款項而屬犯罪所得，即無從依上開銀行法第136條之1
        之規定，將扣押銀行帳戶內之款項為發還被害人之諭知
        。
      3.扣案物品須為被告等所有，與本件被告違法吸收資金行
        為有關之物品，始得沒收。查扣案如附表乙編號一至八
        所示之物，均為被告丁○○所有（附表乙編號一至八所
        示之物分為「加鼎公司」、「橋握公司」所有，亦屬被
        告丁○○所有），且為供被告丁○○等犯本件違法吸收
        資金罪所用之物（名目詳附表乙所載），均應依刑法第
        38條第1項第2款予以沒收，並分別依被告未○○等27人
        各自所涉共犯部分，就相關扣案物於主文欄項下各為沒
        收之宣告；扣案如附表乙編號九所示之物，雖係供被告
        丁○○等人犯本件違法吸收資金罪所用之物（名目詳附
        表乙所載），然並非本件被告丁○○等人所有之物，為
        被告Ｄ○○之妻謝佳吟所有，而該物品性質上亦非屬違
        禁物，爰不予宣告沒收。至公訴人雖聲請就扣案之「隱
        名股東合夥委任書」、「隱名股東入股證明書」、「不
        記名股東入股證明書」、「加鼎企業股份有限公司礦產
        業務推展利潤分配合約」、「橋握國際開發股份有限公
        司煉銅廠業務推展利潤分配合約」、「加鼎企業股份有
        限公司鑽石業務推展利潤分配合約」、「橋握國際開發
        股份有限公司精銅加工廠投資附買回合約書」、「鑠鑽
        公司」、「格利詩公司」、「盈德公司」之「鑽石預購
        證明單」、「鑽石銷售委任書」（即附表Ｎ扣案物編號
        7-6；25-13；43-1至43-18；44-1至44-20；45-1至45-1
        0；45-12、45-13所示），依刑法第38條第3項、第1項
        第2款規定宣告沒收，惟扣案之委任書、證明書、合約
        書、證明單，性質上係屬「加鼎公司」、「橋握公司」
        、「鑠鑽公司」、「格利詩公司」、「盈德公司」與附
        表Ｎ編號7-6；25-13；43-1至43-18；44-1至44-20；45
        -1至45-10；45-12、45-13備註欄所載投資人間存有契
        約關係之憑證，為免日後投資人求償程序發生證據資料
        滅失而無法確保權利之情，且該等扣案物品並非為法定
        應沒收之物，爰不就附表Ｎ扣案物編號7-6；25-13；43
        -1至43-18；44-1至44-20；45-1至45-10；45-12、45-1
        3所示之物，併依刑法第38條第1項第2款宣告沒收。
      4.附表Ｎ扣案物除前揭附表甲、附表乙所示之物，及上述
        附表Ｎ扣案物編號7-6；25-13；43-1至43-18；44-1至4
        4-20；45-1至45-10；45-12、45-13所示部分外，其餘
        均僅為證明本件被告丁○○等人犯罪之物品，查無積極
        證據足認係為被告丁○○等人所有，並為供犯本件上開
        各罪所用之物，毋庸宣告沒收，附此敘明。
  五不另為無罪諭知部分：
    (一)公訴意旨、移送併辦意旨（臺灣士林地方法院檢察署97年
      度偵字第9575、9917號）就事實欄一(一)部分另以：被告未
      ○○、丁○○基於犯意聯絡，由被告未○○委請不知情之
      申○○製作剛果民主共和國國徽看板，並於不詳時地偽造
      「剛果民主共和國駐台北領事館暨經濟貿易社會文化推廣
      辦事處籌備處」、「剛果民主共和國駐台北領事館暨經濟
      貿易社會文化推廣辦事處」招牌後，於94年7月間、96年
      初先後將偽造之「剛果民主共和國駐台北領事館暨經濟貿
      易社會文化推廣辦事處籌備處」、「剛果民主共和國駐台
      北領事館暨經濟貿易社會文化推廣辦事處」招牌懸掛在被
      告丁○○提供之「加鼎公司」、「橋握公司」之共同辦公
      地點大門外而持以行使。且被告未○○於94年10月3日偽
      刻「領事未○○」中英文橫式印章，另被告未○○於95年
      2月28日偽造「剛果民主共和國駐台北領事館經濟貿易社
      會文化推廣辦事處領事未○○」名片而持以行使，復偽造
      「剛果民主共和國駐台北領事館經濟貿易社會文化推廣辦
      事處秘書陳彥豪」、「剛果民主共和國駐台北領事館經濟
      貿易社會文化推廣辦事處秘書吳威龍」、「剛果民主共和
      國駐台北領事館暨經濟貿易社會文化推廣辦事處顧問留名
      仁」等名片，以供不知情之前開僱員對外交涉。另被告未
      ○○亦偽造「剛果民主共和國駐台北領事館經濟貿易社會
      文化推廣辦事處高雄分館專員王朝清」、「剛果民主共和
      國駐台北領事館經濟貿易社會文化推廣辦事處高雄分館專
      員呂惠芳」、「剛果民主共和國駐台北領事館經濟貿易社
      會文化推廣辦事處高雄分館專員林大強」、「剛果民主共
      和國駐台北領事館經濟貿易社會文化推廣辦事處高雄分館
      專員陳志雄」、「剛果民主共和國駐台北領事館經濟貿易
      社會文化推廣辦事處高雄分館辦公室主任何東南」、「剛
      果民主共和國駐台北領事館經濟貿易社會文化推廣辦事處
      高雄分館館長留旺琳」等名片，以供不知情之僱員對外行
      使之用。被告未○○復比照臺北分館之模式，授權留旺琳
      製作「剛果民主共和國」招牌、偽造「剛果民主共和國駐
      台領事館高雄分館暨經濟貿易社會文化推廣辦事處」大小
      招牌各1面懸掛在上址高雄分館。因認被告未○○、丁○○此部分偽造前開招牌並懸掛、偽造名片並提供不知情職
      員行使，及偽造「領事未○○」中英文橫式印章之所為，
      均另涉犯刑法第216條、第210條之行使偽造私文書、同法
      第217條偽造印章罪嫌。惟按文書必表示其有一定之意思
      或觀念，如無意思或觀念，僅表示其人物或事物之同一性
      者，則非文書。本件上開「剛果民主共和國駐台北領事館
      暨經濟貿易社會文化推廣辦事處籌備處」、「剛果民主共
      和國駐台北領事館暨經濟貿易社會文化推廣辦事處」、「
      剛果民主共和國駐台領事館高雄分館暨經濟貿易社會文化
      推廣辦事處」招牌，及上開「剛果民主共和國駐台北領事
      館經濟貿易社會文化推廣辦事處領事未○○」、「剛果民
      主共和國駐台北領事館經濟貿易社會文化推廣辦事處秘書
      陳彥豪」、「剛果民主共和國駐台北領事館經濟貿易社會
      文化推廣辦事處秘書吳威龍」、「剛果民主共和國駐台北
      領事館暨經濟貿易社會文化推廣辦事處顧問留名仁」、「
      剛果民主共和國駐台北領事館經濟貿易社會文化推廣辦事
      處高雄分館專員王朝清」、「剛果民主共和國駐台北領事
      館經濟貿易社會文化推廣辦事處高雄分館專員呂惠芳」、
      「剛果民主共和國駐台北領事館經濟貿易社會文化推廣辦
      事處高雄分館專員林大強」、「剛果民主共和國駐台北領
      事館經濟貿易社會文化推廣辦事處高雄分館專員陳志雄」
      、「剛果民主共和國駐台北領事館經濟貿易社會文化推廣
      辦事處高雄分館辦公室主任何東南」、「剛果民主共和國
      駐台北領事館經濟貿易社會文化推廣辦事處高雄分館館長
      留旺琳」等名片，核其內容並無任何權利或義務主張之意
      思表示，僅表示其人物或事務之同一性，性質上均尚非屬
      文書，即此部分與行使偽造文書罪之構成要件不符，自不
      能以該罪相繩。又公訴意旨雖指被告未○○於94年10 月3
      日偽刻「領事未○○」中英文橫式印章，惟被告未○○係
      以本人名義製作上開印章內容，或印章其中內容部分不實
      ，然被告未○○並未有冒用他人名義而偽造印章之情，是
      此部分亦不符偽造印章罪之構成要件，而無從依上開刑法
      第217條之規定處罰。此部分既不能證明被告未○○、丁○○犯罪，本應就被告未○○、丁○○為無罪之諭知，惟
      公訴意旨係認被告未○○、丁○○所涉上開行使偽造私文
      書、偽造印章犯行部分，與前開經論罪之行使偽造私文書
      、偽造印章部分，各具有實質上一罪關係，爰不另為無罪
      判決之諭知。
    (二)公訴意旨及上開併案意旨另謂：被告未○○、丁○○就上
      開事實欄一(二)3.、4.、5.、6.；一(三)3.所載違反銀行法犯
      行，因均對外訛稱被告未○○係剛果駐臺領事，或透過前
      開業務員轉述予投資人等，或被告未○○以剛果駐臺領事
      身分，而使投資人等陷於錯誤，交付投資款項，亦均另涉
      有刑法第339條1項詐欺取財罪嫌云云。按犯罪事實應依證
      據認定之，無證據不得認定犯罪事實；不能證明被告犯罪
      或其行為不罰者，應諭知無罪之判決，刑事訴訟法第154
      條第2項、第301條第1項分別定有明文。而刑事訴訟法上
      所謂認定犯罪事實之證據，係指足以認定被告確有犯罪行
      為之積極證據而言，該項證據自須適合於被告犯罪事實之
      認定，始得採為斷罪資料（最高法院29年度上字第3105
      號判例參照）。又認定犯罪事實所憑之證據，無論係直接
      證據或間接證據，其為訴訟上之證明，須於通常一般之人
      均不致有所懷疑，而得確信其為真實之程度者，始得據為
      有罪之認定，倘其證明尚未達到此一程度，而有合理之懷
      疑存在，復無其他調查途徑可尋，法院即應為無罪之判決
      （最高法院76年度臺上字第4986號判例參照）。公訴意旨
      及上開併案意旨認被告未○○、丁○○涉有上開詐欺取財
      之罪嫌，無非係以被告Ｃ○○關於被告未○○要求業務員
      對外宣稱伊係剛果駐臺領事，且與「加鼎公司」關係密切
      一節，對於投資人而言係很重要的投資誘因之供述；被告
      癸○○、黃○○、午○○、戌○○等業務員所供其等依被
      告未○○所述內容，對外宣稱被告未○○係剛果駐臺領事
      ，而此點對於投資人首肯投資之決定極具影響力一情，及
      事實欄一(二)3.、4.、5.、6.；一(三)3.部分投資人所為其等
      誤信被告未○○係剛果駐臺領事，進而陷於錯誤，參與投
      資之指述，為其主要論據。訊據被告未○○、丁○○固坦
      認被告未○○對外宣稱係剛果駐臺領事一節，惟均堅決否
      認有何詐欺取財犯行，辯稱：伊等並沒有詐欺之意思，更
      沒有以剛果駐臺領事名義騙別人，而先後所募集之款項7
      億餘元，均做為公司投資者之本金償還與利息、剛果廠房
      機具設施、公司員工薪資、佣金、房租等支出，而伊等除
      已將自有資金全部投入，另向親友借貸週轉，伊等絕未將
      募集資金侵吞入己等語。經查：按銀行法第125條第1項之
      罪，以非銀行而經營收受存款、受託經理信託資金、公眾
      財產或辦理國內外匯兌業務為成立要件。所謂收受存款，
      依同法第5條之1規定，係指向不特定多數人收受款項或吸
      收資金並約定返還本金或給付相當或高於本金之行為而言
      。換言之，必其取得之款項、吸收資金，係出於合法方法
      ，但因經營收受存款、吸收資金業務，未經依法核准、許
      可而為非法，始足成立違反非銀行不得經營收受存款業務
      （最高法院91年度台上字第382號判決意旨參照）。本件
      「加鼎公司」、「橋握公司」因財務週轉不靈，自96年11
      月15日起未能如期支付業務員之獎金及投資人之紅利，有
      如前述。又被告Ｉ○○於偵查中陳稱：徐詩茜好像是96年
      8月後才到職，11月雖然有發紅利，但並不正常，大概96
      年11月中就有問題，是97年1月份發不出紅利，投資人直
      接找臺北公司等語（見編號2卷第219至225頁），核與證
      人徐詩茜、張傑廷於警詢時陳稱：「橋握公司」自96年11
      月開始才沒有分派紅利等語（見編號3卷第352至357頁、
      第257至261頁）互核一致，可見被告未○○、丁○○於「
      加鼎公司」、「橋握公司」財務週轉不靈前及「盈德公司
      」為警查獲前，均有依約如期發放紅利，尚難認被告未○○、丁○○自96年1月17日起推出之如事實欄一(二)3.、4.
      、5.、6.；一(三)3.部分所示各投資案時，自始即有詐欺取
      財之不法意圖。況附表Ｃ、Ｄ、Ｇ、Ｈ、Ｉ、Ｊ、Ｍ所示
      投資人，及趙霈晴等投資人，交付附表所示投資款之目的
      ，均係在於獲取高額紅利之投資，而「加鼎公司」、「橋
      握公司」、「盈德公司」確曾連續支付如事實欄一(二)3.、
      4.、5.、6.；一(三)3.部分所示之高額紅利予各該投資人，
      或將投資人到期未再繼續投資之本金返還予投資人，業據
      如附表Ｃ、Ｄ、Ｇ、Ｈ、Ｉ、Ｊ、Ｍ其中所示之投資人夏
      銘穗、徐雪霖、郭芳木、陳逸華、楊玉帆、王力生、王令
      儀、乙○○、王姿雅、王彩雪、王瑞庭、王蕭淑梅、戊○○、余馮素櫻、吳傑、吳維亮、庚○○、李成詩、李福源
      、李羅素雲、李麗華、李鴻昇、壬○○、沈張桃枝、沈總
      鎮、林文煌、林明仁、林品均、林沈金枝、林陳阿不、林
      意文、林劍民、陳賴玉蓮、林露枚、邱玲玉、邱裕欣、徐
      秋玲、徐國枝、翁明德、翁林燕、翁苡宸、高淑如、張于
      櫻、張格泰、陳聖賢、郭宥均、郭陵霙、郭蕭玉枝、陳川
      益、陳文麗、陳春昭、陳淑華、陳逸龍、陳隆宙、陳瑞蓮
      、Ｅ○○、章瀠月、曾桂香、曾義文、游金橘、賀致嶼、
      黃明玉、黃明珠、黃榮發、黃麗觀、黃乃局、葉力嘉、Ｊ
      ○○、Ｋ○○、廖梅雪、廖霈圜、劉夷華、劉秋菊、劉陳
      阿勉、潘禮惠、蔡沈亞娟、蔡金英、鄭良安、蕭巧默、賴
      國樺、賴碧雲、鮑宏勳、戴美玲、戴琪、謝翠琴、韓宜靜
      、韓魯閣、Ｑ○○、魏麗芳、羅魏良璧、許語慧、林美月
      、蔡淳安、子○○、寅○○等人於警詢中陳述屬實（見附
      表Ｃ、Ｄ、Ｇ、Ｈ、Ｉ、Ｊ、Ｍ供述證據欄所載之卷證頁
      數），並經證人趙霈晴、Ｂ○○、王雯昌於原審審理證述
      在卷，復有上開合作金庫存款憑條可佐，堪認為真。是被
      告未○○、丁○○2人仍有返還本金、給付紅利予投資人
      之意思，並不具詐欺之不法所有意圖。再觀諸卷附「煉銅
      廠-總帳.xls」表格、兆豐國際商業銀行送匯款交易水單
      等資料，足見被告丁○○、未○○等人確於96年間總計支
      出43,649,231元以投資「AEI集團」於剛果地區之銅礦及
      廠房。證人宙○○於本院審理時亦證稱：公司曾派伊前往
      剛果出差2次，公司在剛果設有於96年向中國大陸購買之
      銅礦冶煉設備。「剛果AEI公司」在當地有註冊，有辦公
      室，也有自己的礦區，有做礦區的探勘及開採工作等語。
      益見被告未○○、丁○○2人不具詐欺之不法所有意圖。
      此外，復查無其他積極證據足資證明被告未○○、丁○○
      有何詐欺取財之犯行，此部分不能證明被告未○○、由其
      犯罪，揆諸前揭說明，原應就被告未○○、丁○○為無罪
      之諭知，惟因公訴人認為被告未○○、丁○○此部分與前
      開違反銀行法之犯行間有想像競合犯之裁判上一罪關係，
      ，爰不另為無罪之諭知。
    (三)公訴意旨、移送併辦意旨（臺灣士林地方法院檢察署97年
      度偵字第9575、9917號）就事實欄一(二)部分另以：1.被告
      丁○○、未○○、Ｉ○○、申○○、Ｃ○○、午○○、Ｒ
      ○○、癸○○、戌○○、黃○○，就附表Ｃ1所示部分，
      亦均違反銀行法第29條第1項、第29條之1之規定，其犯罪
      所得已逾1億元，均應依銀行法第125條第1項後段之規定
      處罰。2.被告丁○○、Ｄ○○、未○○、Ｉ○○、申○○
      、宙○○、Ｃ○○、午○○、Ｒ○○、癸○○、戌○○、
      黃○○、Ａ○○、Ｇ○○、Ｈ○○、施玟伶、辰○○、地
      ○○、天○○、Ｓ○○，就附表Ｄ1所示部分，亦均違反
      銀行法第29條第1項、第29條之1之規定，其犯罪所得已逾
      1億元，均應依銀行法第125條第1項後段之規定處罰。3.
      被告丁○○、Ｄ○○、未○○、Ｉ○○、辛○○、謝長紘
      ，就附表Ｉ1所示部分，亦均違反銀行法第29條第1項、第
      29條之1之規定，其犯罪所得未達1億元，均應依銀行法第
      125條第1項前段之規定處罰。4.被告丁○○、Ｄ○○、未
      ○○、Ｉ○○，就附表Ｊ1所示部分，亦均違反銀行法第
      29 條第1項、第29條之1之規定，其犯罪所得未達1億元，
      均應依銀行法第125條第1項前段之規定處罰云云。公訴意
      旨及上開併案意旨認被告未○○、丁○○、Ｉ○○、申○○、Ｄ○○、宙○○、Ｃ○○、午○○、Ｒ○○、癸○○
      、戌○○、黃○○、Ａ○○、Ｇ○○、Ｈ○○、施玟伶、
      辰○○、地○○、天○○、Ｓ○○、辛○○、謝長紘分別
      涉有上開部分非銀行經營收受存款業務罪嫌，無非係以附
      表Ｃ1、Ｄ1、Ｉ1、Ｊ1之供述證據、非供述證據欄所載之
      各項證據方法為據。然查，銀行法第29條第1項規定，除
      法律另有規定外，非銀行不得經營收受存款、受託經理信
      託資金、公眾財產或辦理國內外匯兌業務；其違反此項規
      定者，應依同法第125條規定論處；所謂「收受存款」，
      依同法第5條之1規定，係指向不特定多數人收受款項或吸
      收資金，並約定返還本金或給付相當或高於本金之行為，
      又同法第29條之1規定，以借款、收受投資、使加入為股
      東或其他名義，向多數人或不特定之人收受款項或吸收資
      金，而約定或給付與本金顯不相當之紅利、利息、股息或
      其他報酬者，以收受存款論；故可知違反銀行法第29條第
      1 項之規定，應依銀行法第125條規定論處者，係以行為
      人向不特定多數人收受款項或吸收資金為構成要件，則倘
      行為人未實際收受取得約定之投資款項，即難謂與上開銀
      行法第125條之規定該當。而附表Ｃ1、Ｄ1、Ｉ1、Ｊ1之
      供述證據欄所載之投資人、業務員等固指述附表Ｃ1、Ｄ1
      、Ｉ1、Ｊ1所示之投資人有投資附表Ｃ1、Ｄ1、Ｉ1、Ｊ1
      所示之投資方案等情，另非供述證據欄所載之附表Ｎ扣案
      物編號35被告Ｉ○○機車內隨身碟電腦檔案列印資料，其
      中「\資料\加鼎\Ｃ○○\禹先-舊\禹先-加鼎總表.xls」
      表格（關於附表Ｃ1）；「\資料\加鼎\Ｃ○○\禹先-橋握
      總表.xls」表格、橋握國際開發股份有限公司協議書暨合
      約書等（關於附表Ｄ1）；「\資料\橋握\安聯\金-橋握總
      表.xls」表格（關於附表Ｉ1），及「\資料\橋握\安聯\
      黃-橋握總表.xls」表格（關於附表Ｊ1），亦記載有附表
      Ｃ1、Ｄ1、Ｉ1、Ｊ1所示之各筆投資紀錄，但經核對卷附
      「加鼎公司」合作金庫商業銀行內湖分行第000000000000
      0號帳戶、「橋握公司」合作金庫商業銀行大湖分行第000
      0000000000號帳戶、「橋握公司」中國信託銀行承德分行
      第000000000000號帳戶，及「橋握公司」兆豐國際商業銀
      行南港分行第00000000000號帳戶之交易明細表，查無公
      訴意旨、移送併辦意旨所指附表Ｃ1、Ｄ1、Ｉ1、Ｊ1所示
      投資人投資款項之匯款紀錄，即無從認定投資人確有交付
      該部分投資款項。參以，1.被告Ｃ○○於原審審理時供稱
      ：關於附表Ｄ投資合約書中業務員記名屬伊金額總共1,20
      0萬部分，是從「加鼎公司」轉過來的。很多客戶伊都不
      認識，他們透過別人過來等語；2.被告午○○於原審審理
      時供稱：伊客戶都是親友，大都是直接轉單，條件都是公
      司設定的。因為當時「橋握公司」的紅利都已經發不出來
      了，所以他有叫我們直接轉單給「加鼎公司」，告訴客戶
      他們會負責，其實後來發不出來，就沒有人要配合了等語
      ；3.被告丁○○於原審審理時供稱：投資人轉單部分，從
      桃園「加鼎公司」轉到臺中，臺中「加鼎公司」有同意轉
      到臺中「橋握公司」，臺中「加鼎公司」有期限同意轉到
      「加鼎公司」鑽石部分等語；佐以附表Ｊ、Ｊ1之記載，
      可見附表Ｊ1所載各筆投資人於附表Ｊ1所載日期前3個月
      ，於附表Ｊ均有1筆相同金額之投資紀錄，而附表Ｊ投資
      人投資之「橋握國際開發股份有限公司煉銅廠業務推展利
      潤分配合約」即約定以3個月為1期，益見Ｃ1、Ｄ1、Ｉ1
      、Ｊ1所示之各筆投資紀錄係屬投資人前已交付投資款項
      ，於投資期間屆滿後為續單、轉單之情形，此部分要屬重
      覆計算被告未○○等人犯罪所得。此外，復查無其他積極
      證據足以證明被告未○○等人業已實際收受取得附表Ｃ1
      、Ｄ1、Ｉ1、Ｊ1所示投資人之各筆投資款項，是被告未
      ○○、丁○○、Ｉ○○、申○○、Ｄ○○、宙○○、Ｃ○○、午○○、Ｒ○○、癸○○、戌○○、黃○○、Ａ○○
      、Ｇ○○、Ｈ○○、施玟伶、辰○○、地○○、天○○、
      Ｓ○○、辛○○、謝長紘並無公訴人所指之上開附表Ｃ1
      、Ｄ1、Ｉ1、Ｊ1所示違反銀行法之犯行。既不能證明被
      告未○○等人此部分犯罪，根據「罪證有疑，利於被告」
      之原則，本應就被告未○○等人為無罪之諭知，惟公訴意
      旨及併案意旨係認被告未○○等人所涉上開Ｃ1、Ｄ1、Ｉ
      1、Ｊ1所示犯行，與前開經本院認定有罪之違反銀行法部
      分，有實質上一罪關係，爰均不另為無罪之諭知，附此敘
      明。
據上論斷，應依刑事訴訟法第第368條、第369條第1項前段、第3
64條、第299條第1項前段、銀行法第125條第3項、第1項、第13
6條之1，刑法第11條、第28條、第158條第2項、第1項、第216條
、第210條、第217條第1項、第31條第1項、第55條、第59條、第
51條第5款、第74條第1項第1款、第2項第4款、第5款、第93 條
第1項第2款、第219條、第38條第1項第2款，判決如主文。
本案經檢察官劉文水、王壬貴到庭執行職務。
中    華    民    國    99    年    10    月    27    日
                  刑事第七庭  審判長法  官  趙功恆
                                    法  官  游紅桃
                                    法  官  楊智勝
以上正本證明與原本無異。
被告酉○○不得上訴。
其餘如不服本判決，應於收受送達後10日內向本院提出上訴書狀
，其未敘述上訴之理由者並得於提起上訴後10日內向本院補提理
由書（均須按他造當事人之人數附繕本）「切勿逕送上級法院」
。
                                    書記官  林桂玉
中    華    民    國    99    年    10    月    29    日
附錄：本案論罪科刑法條全文
銀行法第125條第3項、第1項
違反第29條第1項規定者，處3年以上10年以下有期徒刑，得併科
新臺幣1千萬元以上2 億元以下罰金。其犯罪所得達新臺幣1億元
以上者，處7年以上有期徒刑，得併科新臺幣2500萬元以上5億元
以下罰金。
經營銀行間資金移轉帳務清算之金融資訊服務事業，未經主管機
關許可，而擅自營業者，依前項規定處罰。
法人犯前二項之罪者，處罰其行為負責人。
銀行法第136條之1
犯本法之罪，因犯罪所得財物或財產上利益，除應發還被害人或
得請求損害賠償之人外，屬於犯人者，沒收之。如全部或一部不
能沒收時，追徵其價額或以其財產抵償之。
中華民國刑法第158條（僭行公務員職權罪）
冒充公務員而行使其職權者，處3年以下有期徒刑、拘役或5百元
以下罰金。
冒充外國公務員而行使其職權者，亦同。
中華民國刑法第216條（行使偽造變造或登載不實之文書罪）
行使第210條至第215條之文書者，依偽造、變造文書或登載不實
事項或使登載不實事項之規定處斷。
中華民國刑法第210條（偽造變造私文書罪）
偽造、變造私文書，足以生損害於公眾或他人者，處5 年以下有
期徒刑。
中華民國刑法第217條第1項（偽造盜用印章印文或署押罪）
偽造印章、印文或署押，足以生損害於公眾或他人者，處3 年以
下有期徒刑。
盜用印章、印文或署押，足以生損害於公眾或他人者，亦同。
中華民國刑法第219條（沒收之特例）
偽造之印章、印文或署押，不問屬於犯人與否，沒收之。
附表甲：
┌───┬──────────┬────┬───────┐
│編號  │沒收之物            │數量    │備註          │
├───┼──────────┼────┼───────┤
│一、  │偽造「剛果民主共和國│1枚     │屬附表Ｎ扣案物│
│      │駐台北商務領事館暨經│        │編號11-3      │
│      │濟貿易社會文化推廣辦│        │              │
│      │事處」中文橫式印章  │        │              │
├───┼──────────┼────┼───────┤
│二、  │偽造「剛果民主共和國│1枚     │同上          │
│      │駐台北商務領事館暨經│        │              │
│      │濟貿易社會文化推廣辦│        │              │
│      │事處」英文橫式印章  │        │              │
├───┼──────────┼────┼───────┤
│三、  │偽造「剛果民主共和國│1枚     │屬附表Ｎ扣案物│
│      │駐台北商務領事館經濟│        │編號41-1      │
│      │貿易社會文化推廣辦事│        │              │
│      │處」英文圓形印章（內│        │              │
│      │有剛果國徽）        │        │              │
├───┼──────────┼────┼───────┤
│四、  │偽造「剛果民主共和國│1枚     │同上          │
│      │駐台北商務領事館暨經│        │              │
│      │濟貿易社會文化推廣辦│        │              │
│      │事處」中文圓形印章（│        │              │
│      │內有剛果國徽）      │        │              │
├───┼──────────┼────┼───────┤
│五、  │偽造「剛果民主共和國│1枚     │同上          │
│      │駐台北商務領事館暨經│        │              │
│      │濟貿易社會文化推廣辦│        │              │
│      │事處」英文橫式印章  │        │              │
├───┼──────────┼────┼───────┤
│六、  │扣案「王致皓」聘書上│1枚     │「王致皓」聘書│
│      │偽造上開偽造剛果民主│        │（屬附表Ｎ扣案│
│      │共和國駐台北商務領事│        │物編號11-8）  │
│      │館經濟貿易社會文化推│        │              │
│      │廣辦事處英文圓形印章│        │              │
│      │（內有剛果國徽）印文│        │              │
├───┼──────────┼────┼───────┤
│七、  │「領事未○○」中文橫│1枚     │屬附表Ｎ扣案物│
│      │式印章              │        │編號11-3      │
├───┼──────────┼────┼───────┤
│八、  │「領事未○○」英文橫│1枚     │同上          │
│      │式印章              │        │              │
├───┼──────────┼────┼───────┤
│九、  │「剛果民主共和國駐台│1盒     │屬附表Ｎ扣案物│
│      │北領事館經濟貿易社會│        │編號1-1       │
│      │文化推廣辦事處領事唐│        │              │
│      │才偉」名片          │        │              │
├───┼──────────┼────┼───────┤
│十、  │領事室招牌          │1個     │屬附表Ｎ扣案物│
│      │                    │        │編號11-9      │
├───┼──────────┼────┼───────┤
│十一、│「未○○剛果護照」  │1本     │屬附表Ｎ扣案物│
│      │                    │        │編號23-1      │
├───┼──────────┼────┼───────┤
│十二、│「剛果民主共和國國徽│1面     │即附表Ｎ扣案物│
│      │看板」              │        │編號27        │
├───┼──────────┼────┼───────┤
│十三、│「剛果民主共和國駐台│1面     │即附表Ｎ扣案物│
│      │北領事館經濟貿易社會│        │編號30        │
│      │文化推廣辦事處」招牌│        │              │
├───┼──────────┼────┼───────┤
│十四、│「剛果民主共和國」招│1面     │即附表Ｎ扣案物│
│      │牌                  │        │編號49-4      │
├───┼──────────┼────┼───────┤
│十五、│「剛果民主共和國駐台│2面     │即附表Ｎ扣案物│
│      │領事館高雄分館暨經濟│        │編號49-5      │
│      │貿易社會文化推廣辦事│        │              │
│      │處」招牌            │        │              │
└───┴──────────┴────┴───────┘
附表乙：
┌────┬─────────┬────┬───────┐
│編  號  │扣案物品名稱      │數量    │備註          │
├────┼─────────┼────┼───────┤
│一、    │合作金庫商業銀行內│12本    │屬附表Ｎ扣案物│
│        │湖分行存摺（帳號15│        │編號6-3、39-6 │
│        │00000000000號、戶 │        │（為供附表A、C│
│        │名加鼎企業股份有限│        │、G所示投資人 │
│        │公司）            │        │匯入投資款使用│
│        │                  │        │之帳戶）      │
├────┼─────────┼────┼───────┤
│二、    │合作金庫商業銀行內│1張     │屬附表Ｎ扣案物│
│        │湖分行存摺（帳號15│        │編號6-4       │
│        │00000000000號、戶 │        │（為供附表A、C│
│        │名加鼎企業股份有限│        │、G所示投資人 │
│        │公司）            │        │匯入投資款使用│
│        │                  │        │之帳戶）      │
├────┼─────────┼────┼───────┤
│三、    │臺灣土地銀行內湖分│5本     │屬附表Ｎ扣案物│
│        │行存摺（帳號064001│        │編號39-6      │
│        │042759號、戶名加鼎│        │（為供附表B所 │
│        │企業股份有限公司）│        │示投資人匯入投│
│        │                  │        │資款使用之帳戶│
│        │                  │        │）            │
├────┼─────────┼────┼───────┤
│四、    │合作金庫商業銀行大│15本    │屬附表Ｎ扣案物│
│        │湖分行存摺（帳號51│        │編號35、39-6  │
│        │00000000000 號、戶│        │（為供附表D 、│
│        │名橋握國際開發股份│        │G 所示投資人匯│
│        │有限公司）        │        │入投資款使用之│
│        │                  │        │帳戶）        │
├────┼─────────┼────┼───────┤
│五、    │兆豐國際商業銀行南│3本     │屬附表Ｎ扣案物│
│        │港分行（原成功簡易│        │編號35、39-6  │
│        │分行）存摺（帳號07│        │（為供附表H 、│
│        │000000000 號、戶名│        │J 所示投資人匯│
│        │橋握國際開發股份有│        │入投資款使用之│
│        │限公司）          │        │帳戶）        │
├────┼─────────┼────┼───────┤
│六、    │中國信託商業銀行承│1本     │屬附表Ｎ扣案物│
│        │德分行存摺（帳號62│        │編號39-6      │
│        │0000000000號、戶名│        │（為供附表I 所│
│        │橋握國際開發股份有│        │示投資人匯入投│
│        │限公司）          │        │資款使用之帳戶│
│        │                  │        │）            │
├────┼─────────┼────┼───────┤
│七、    │橋握國際開發股份有│1箱     │屬附表Ｎ扣案物│
│        │限公司精銅加工廠投│        │編號40        │
│        │資附買回合約書及收│        │              │
│        │款證明書（空白表）│        │              │
├────┼─────────┼────┼───────┤
│八、    │橋握公司合約書（空│1本     │屬附表Ｎ扣案物│
│        │白）              │        │編號45-11     │
│        │                  │        │（為橋握國際開│
│        │                  │        │發股份有限公司│
│        │                  │        │煉銅廠業務推展│
│        │                  │        │利潤分配合約）│
├────┼─────────┼────┼───────┤
│九、    │臺灣土地銀行文山分│1本     │屬附表Ｎ扣案物│
│        │行存摺（帳號093005│        │編號6-3       │
│        │159821號、戶名謝佳│        │（為供附表K 所│
│        │吟）              │        │示投資人匯入投│
│        │                  │        │資款使用之帳戶│
│        │                  │        │）            │
└────┴─────────┴────┴───────┘

司法院資訊處製作；財團法人民間司法改革基金會備份。
